---
title: "modelo poisson"
author: "Guilherme Pazian"
date: "15 de junho de 2017"
output: pdf_document
---


```{r}
dados <- read.table("/home/hugo/Documentos/Discretos/discretos_2017/trabalho/TrabalhoME714/Parte02/recrutas.dat")
colnames(dados) <- c("Hab. de nadar", "Local", "Faixa etária", "Sexo", "Nº de infecções")
```



```{r}
fit_max <- glm(`Nº de infecções`~ `Hab. de nadar` * `Local` * `Faixa etária` * `Sexo`,family=poisson(link="log"),data = dados)


fit_min <- glm(`Nº de infecções`~ 1,family=poisson(link="log"),data = dados)
```

```{r}
step_min_to_max <- step(fit_min,scope = list(upper=fit_max),direction = "both")
```


```{r}
step_max_to_min <- step(fit_max,scope = list(lower=fit_min),direction = "both")
```



```{r}
# Testes do tipo H_0: CB=M vs H_1: CB <> M
# fit.model: sa?da do modelo ajustado
# m.C & m.M: matrizes de interesse

testeF.CBM.MLG <- function(fit.model,m.C,m.M)
{
v.beta <-  cbind(fit.model$coef)
e.q <- nrow(m.C)
m.cov.beta <- (vcov(fit.model))
e.Q <- t(m.C%*%v.beta-m.M)%*%solve(m.C%*%m.cov.beta%*%t(m.C))%*%(m.C%*%v.beta-m.M)
e.pvalor <- 1-pchisq(e.Q,e.q)
cat("Estatistica Q = ",round(e.Q,2),"\n")
cat("gl = ",e.q,"\n")
cat("pvalor = ",round(e.pvalor,4),"\n")
cat("Matriz C :","\n")
print(m.C)
cat("Matriz M :","\n")
print(m.M)
}


# fit.model 1: H_0
# fit.model 1: modelo irrestritro

TRV.MLG <- function(fit.model1,fit.model2)
{
ep <- ncol(model.matrix(fit.model2))
eq <- ep-ncol(model.matrix(fit.model1))
desv1 <- deviance(fit.model1)
desv2 <- deviance(fit.model2)
e.TRV <- (desv1-desv2)
e.pvalor <- 1-pchisq(e.TRV,eq)
cat("Estatistica F = ",round(e.TRV,2),"\n")
cat("g.l = ",eq,"\n")
cat("pvalor = ",round(e.pvalor,4),"\n")
}


# fit.model 1: H_0
# fit.model 1: modelo irrestritro

AnaDesv.MLG <- function(fit.model1,fit.model2)
{
ep <- ncol(model.matrix(fit.model2))
eq <- ep-ncol(model.matrix(fit.model1))
n <- nrow(model.matrix(fit.model2))
desv1 <- deviance(fit.model1)
desv2 <- deviance(fit.model2)
e.F <- ((desv1-desv2)/eq)/(desv2/(n-ep))
e.pvalor <- 1-pf(e.F,eq,n-ep)
cat("Estatistica F = ",round(e.F,2),"\n")
cat("pvalor = ",round(e.pvalor,4),"\n")
}


# Programa extra?do do site: https://www.ime.usp.br/~giapaula/textoregressao.htm
# Cr?ditos: Prof. Dr. Gilberto Alvarenga Paula
# Adaptado por Caio L. N. Azevedo
# source("D:\\windows\\Unicamp\\Disciplinas\\1_semestre_2016\\ME 720 MLG\\Programas\\diag_pois.r")

diagPoisson<-function(fit.model){
# fit.model: objeto com o resultado do ajuste do MLG obtido atrav?s da fun??o glm
X <- model.matrix(fit.model)
n <- nrow(X)
p <- ncol(X)
w <- fit.model$weights
W <- diag(w)
H <- solve(t(X)%*%W%*%X)
H <- sqrt(W)%*%X%*%H%*%t(X)%*%sqrt(W)
h <- diag(H)
ts <- resid(fit.model,type="pearson")/sqrt(1-h)
td <- resid(fit.model,type="deviance")/sqrt(1-h)
di <- (h/(1-h))*(ts^2)
par(mfrow=c(2,2))
a <- max(td)
b <- min(td)
plot(td,xlab="Índice", ylab="Resíduo Componente do Desvio",
ylim=c(b-1,a+1), pch=16,cex.axis=1.1,cex.lab=1.1,cex=1.1,cex.axis=1.1,cex.lab=1.1)
abline(2,0,lty=2)
abline(-2,0,lty=2)
abline(0,0,lty=2)

# identify(td, n=1)
# title(sub="(c)")
fited = fitted(fit.model)
plot(fited ,td,xlab="Valor ajustado (média)", ylab="Resíduo Componente do Desvio",ylim=c(b-1,a+1), pch=16,
main="",cex=1.1,cex.axis=1.1,cex.lab=1.1)
abline(2,0,lty=2)
abline(-2,0,lty=2)
abline(0,0,lty=2)

#
#hist(td,xlab="Res?duo Componente do Desvio",ylab="densidade",probability=TRUE,main="",cex=1.1,cex.axis=1.1,cex.lab=1.1)
#
eta = predict(fit.model)
z = eta + resid(fit.model, type="pearson")/sqrt(w)
plot(predict(fit.model),z,xlab="Preditor Linear",ylab="Variavel z", pch=16,main="",cex=1.1,cex.axis=1.1,cex.lab=1.1)
lines(smooth.spline(predict(fit.model), z, df=2))
#
#---------------------------------------------------------------#
}

#------------------------------------------------------------#
# Para rodar este programa  deixe no objeto fit.model a sa?da 
# do  ajuste  da regress?o com  erros  Poisson e liga??o log. 
# Programa extra?do do site: https://www.ime.usp.br/~giapaula/textoregressao.htm
# Cr?ditos: Prof. Dr. Gilberto Alvarenga Paula
# Adaptado por Caio L. N. Azevedo
# source("D:\\windows\\Unicamp\\Disciplinas\\1_semestre_2016\\ME 720 MLG\\Programas\\envel_Bern.r")


envelPoisson <- function(fit.model,ligacao){
# fit.model: objeto com o resultado do ajuste do MLG obtido atrav?s da fun??o glm
# ligacao: fun??o de liga??o (mesmo nome usado pela fun??o glm (colocar entre aspas)
#par(mfrow=c(1,1))
X <- model.matrix(fit.model)
n <- nrow(X)
p <- ncol(X)
w <- fit.model$weights
W <- diag(w)
H <- solve(t(X)%*%W%*%X)
H <- sqrt(W)%*%X%*%H%*%t(X)%*%sqrt(W)
h <- diag(H)
td <- resid(fit.model,type="deviance")/sqrt((1-h))
e <- matrix(0,n,100)
#
for(i in 1:100){
nresp <- rpois(n, fitted(fit.model))
fit <- glm(nresp ~ X, family=poisson(link=ligacao))
w <- fit$weights
W <- diag(w)
H <- solve(t(X)%*%W%*%X)
H <- sqrt(W)%*%X%*%H%*%t(X)%*%sqrt(W)
h <- diag(H)
e[,i] <- sort(resid(fit,type="deviance")/sqrt(1-h))}
#
e1 <- numeric(n)
e2 <- numeric(n)
#
for(i in 1:n){
  eo <- sort(e[i,])
e1[i] <- (eo[2]+eo[3])/2
e2[i] <- (eo[97]+eo[98])/2}
#
med <- apply(e,1,mean)
faixa <- range(td,e1,e2)
#par(pty="s")
qqnorm(td,xlab="Percentil da N(0,1)",
ylab="Resíduo Componente do Desvio", ylim=faixa, pch=16,main="",cex=1.1,cex.axis=1.1,cex.lab=1.1)
#
par(new=T)
#
qqnorm(e1,axes=F,xlab="",ylab="",type="l",ylim=faixa,lty=1,main="")
par(new=T)
qqnorm(e2,axes=F,xlab="",ylab="", type="l",ylim=faixa,lty=1,main="")
par(new=T)
qqnorm(med,axes=F,xlab="", ylab="", type="l",ylim=faixa,lty=2,main="")
#------------------------------------------------------------#                      
}

```


Pelo stepwise, começando pelo modelo com somente o intercepto em direção ao modelo com todas as interações, chegamos no modelo:

```{r}
fit_step_min_to_max <- glm(`Nº de infecções` ~ `Hab. de nadar` + Local + `Faixa etária` + `Hab. de nadar`:`Faixa etária` + `Hab. de nadar`:Local + Local:`Faixa etária`, family=poisson(link="log"),data = dados)
```

```{r}
library(xtable)
gerador_tbl_coef <- function(fit.model){
  options(encoding="utf-8")
  tabela <- summary(fit.model)$coefficients
  tabela[,4] <- ifelse(tabela[,4] < 0.0001,"<0,0001",tabela[,4])
  colnames(tabela) <- c("Estimativa","Erro Padrão","Estatística Z", "P-valor")
  options(OutDec= ",")
  return(xtable(tabela,digits = 4))
}
gerador_tbl_coef(fit_step_min_to_max)
```
\begin{table}[ht]
\centering
\begin{tabular}{rrrrr}
  \hline
 & Estimativa & Erro Padrão & Estatística Z & P-valor \\ 
  \hline
(Intercept) & 0,1356 & 0,1502 & 0,9029 & 0,3666 \\ 
  `Hab. de nadar`Occas & 0,2421 & 0,1886 & 1,2838 & 0,1992 \\ 
  LocalNonBeach & 0,1534 & 0,1904 & 0,8055 & 0,4205 \\ 
  `Faixa etária`20-24 & -0,8041 & 0,2879 & -2,7931 & 0,0052 \\ 
  `Faixa etária`25-29 & -0,7509 & 0,2762 & -2,7185 & 0,0066 \\ 
  `Hab. de nadar`Occas:`Faixa etária`20-24 & 0,0776 & 0,2612 & 0,2971 & 0,7664 \\ 
  `Hab. de nadar`Occas:`Faixa etária`25-29 & 0,7112 & 0,2930 & 2,4272 & 0,0152 \\ 
  `Hab. de nadar`Occas:LocalNonBeach & 0,3555 & 0,2217 & 1,6038 & 0,1088 \\ 
  LocalNonBeach:`Faixa etária`20-24 & 0,5696 & 0,2882 & 1,9763 & 0,0481 \\ 
  LocalNonBeach:`Faixa etária`25-29 & 0,1346 & 0,2620 & 0,5137 & 0,6075 \\ 
   \hline
\end{tabular}
\end{table}

```{r}
diagPoisson(fit_step_min_to_max)
```


```{r}
envelPoisson(fit_step_min_to_max,"log")
```



Pelo stepwise, começando pelo modelo com todas as interações em direção ao modelo com somente o intercepto, chegamos no modelo:

```{r}
fit_step_max_to_min <- glm(`Nº de infecções`~ `Hab. de nadar` * `Local` * `Faixa etária` * `Sexo`,family=poisson(link="log"),data = dados)
```


```{r}
library(xtable)
gerador_tbl_coef(fit_step_max_to_min)
```

\begin{table}[ht]
\centering
\begin{tabular}{rrrrr}
  \hline
 & Estimativa & Erro Padrão & Estatística Z & P-valor \\ 
  \hline
(Intercept) & 0,3567 & 0,2236 & 1,5951 & 0,1107 \\ 
  `Hab. de nadar`Occas & 0,1133 & 0,3028 & 0,3743 & 0,7082 \\ 
  LocalNonBeach & 0,0488 & 0,4655 & 0,1048 & 0,9165 \\ 
  `Faixa etária`20-24 & -1,0498 & 0,5000 & -2,0996 & 0,0358 \\ 
  `Faixa etária`25-29 & -0,3567 & 0,4655 & -0,7663 & 0,4435 \\ 
  SexoMale & -0,5798 & 0,3354 & -1,7287 & 0,0839 \\ 
  `Hab. de nadar`Occas:LocalNonBeach & 0,7340 & 0,5742 & 1,2781 & 0,2012 \\ 
  `Hab. de nadar`Occas:`Faixa etária`20-24 & 0,3285 & 0,6592 & 0,4983 & 0,6182 \\ 
  `Hab. de nadar`Occas:`Faixa etária`25-29 & 0,7517 & 0,5576 & 1,3479 & 0,1777 \\ 
  LocalNonBeach:`Faixa etária`20-24 & 0,5390 & 0,7265 & 0,7419 & 0,4581 \\ 
  LocalNonBeach:`Faixa etária`25-29 & -1,4351 & 1,1762 & -1,2202 & 0,2224 \\ 
  `Hab. de nadar`Occas:SexoMale & 0,5153 & 0,4330 & 1,1900 & 0,2341 \\ 
  LocalNonBeach:SexoMale & 0,5153 & 0,5490 & 0,9386 & 0,3479 \\ 
  `Faixa etária`20-24:SexoMale & 1,2730 & 0,6748 & 1,8864 & 0,0592 \\ 
  `Faixa etária`25-29:SexoMale & -0,5188 & 0,6922 & -0,7495 & 0,4536 \\ 
  `Hab. de nadar`Occas:LocalNonBeach:`Faixa etária`20-24 & -0,6957 & 0,9199 & -0,7563 & 0,4495 \\ 
  `Hab. de nadar`Occas:LocalNonBeach:`Faixa etária`25-29 & -0,2127 & 1,3413 & -0,1586 & 0,8740 \\ 
  `Hab. de nadar`Occas:LocalNonBeach:SexoMale & -0,9180 & 0,6801 & -1,3498 & 0,1771 \\ 
  `Hab. de nadar`Occas:`Faixa etária`20-24:SexoMale & -2,9030 & 1,2935 & -2,2443 & 0,0248 \\ 
  `Hab. de nadar`Occas:`Faixa etária`25-29:SexoMale & -0,3462 & 0,8206 & -0,4219 & 0,6731 \\ 
  LocalNonBeach:`Faixa etária`20-24:SexoMale & -1,1831 & 0,9158 & -1,2919 & 0,1964 \\ 
  LocalNonBeach:`Faixa etária`25-29:SexoMale & 1,9696 & 1,3390 & 1,4709 & 0,1413 \\ 
  `Hab. de nadar`Occas:LocalNonBeach:`Faixa etária`20-24:SexoMale & 3,9762 & 1,4946 & 2,6604 & 0,0078 \\ 
  `Hab. de nadar`Occas:LocalNonBeach:`Faixa etária`25-29:SexoMale & 0,6356 & 1,5374 & 0,4134 & 0,6793 \\ 
   \hline
\end{tabular}
\end{table}
Que é o mesmo modelo que o modelo completo feito anteriormente.


```{r}
diagPoisson(fit_step_max_to_min)
```


```{r}
envelPoisson(fit_step_max_to_min,"log")
```
