---
title: ''
header-includes:
- \usepackage{setspace}
- \usepackage{indentfirst}
- \usepackage[utf8]{inputenc}
- \usepackage{mathptmx}
- \usepackage{enumerate}
- \usepackage{float}
- \usepackage{url}
- \usepackage{lipsum}
- \usepackage{caption}
- \usepackage{subcaption}
output: pdf_document
lang: pt-br
---

\begin{titlepage}
\begin{center}
\thispagestyle{empty}
\begin{figure}[!htb]
\begin{center}
\begin{minipage}[b]{0.5\linewidth}
\begin{center}
\end{center}
\end{minipage}
\begin{minipage}[b]{0.7\linewidth}
\begin{center}
\vspace*{1cm}
 {\large \bf Universidade Estadual de Campinas\\[5pt]
Instituto de Matemática, Estatística e Computação Cientifica\\[3pt]
Departamento de Estatística}
\end{center}
\end{minipage}
\end{center}
\end{figure}
\vspace*{\stretch{1}}
\begin{center}
\vspace*{5cm}
{\huge \bf Relatório - Parte 2 \\[7pt]
Exercício 1}
\end{center}
\vspace*{\stretch{1}}
\begin{center}
\vspace*{4cm}
{\Large \bf Guilherme Pazian  RA:160323 \\
Henrique Capatto  RA:146406 \\
Hugo Calegari  RA:155738 \\
Leonardo Uchoa Pedreira RA:156231\break
}\\[3pt]
{\large \bf Professor: Caio Lucidius Naberezny Azevedo}\\[5pt]
\end{center}
\vspace*{\stretch{1}}
\centerline{\bf Campinas-SP, 20 de Junho de 2017}
\vspace*{\stretch{1}}
\end{center}
\end{titlepage}

\onehalfspacing
\newpage

```{r echo=FALSE}
#mudando o separador decimal para resultados "printados"
options(OutDec= ",")
```

```{r, echo=FALSE}
#definindo opções padrões dos chunks
knitr::opts_chunk$set(fig.width=6, fig.height=3.5, fig.path='Figs/', fig.align='center', echo=FALSE, warning=FALSE, message=FALSE)
```



#Parte descritiva

De maneira geral, pode-se observar, pelas tabelas 1, 2, 3 e 4, as seguintes características:

- A quantidade de indivíduos que tem pelo menos uma infecção, para o grupo cujo hábito de nadar é frequente, é menor do que para o grupo que nada ocasionalmente;

- A quantidade de indivíduos que tem pelo menos uma infecção, para o grupo cujo local onde costuma nadar é a praia, é menor do que para o grupo que não costuma nadar na praia;

- A quantidade de indivíduos que tem pelo menos uma infecção, para a faixa etária 15-19, é maior do que para os grupos das demais faixas; e o número de indivíduos que tem pelo menos uma infecção na faixa etária 20-24 é maior do que a faixa etária 25-29;

- A quantidade de indivíduos que tem pelo menos uma infecção, para o sexo masculino, é maior do que para o para o sexo feminino;

Avaliar o comportamento do número de infecções para as diferentes covariáveis e suas possíveis interações, é de fundamental importância para a futura modelagem. A seguir, são apresentados os gráficos de perfis para verificar as possíveis interações entre fatores (em geral a combinação de dois fatores). Por estes gráficos, é aceitável considerar as interações entre a faixa etária e as demais covariáveis: hábito de nadar, local onde nada e o sexo; interações entre sexo e as covariáveis: local onde nada e o hábito de nadar e a interação entre o local onde costuma nadar e o hábito de nadar.

Note pelas figuras 4 e 5 que o comportamento dos perfis para o hábito de nadar é muito semelhante para o sexo e para o local onde se costuma nadar. Consequentemente, pode-se pensar que na ausência de interação entre os fatores hábito de nadar, sexo e local onde se costuma nadar (sem interação de segunda ordem). Assim, a interação de terceira ordem, isto é, a combinação de todos os fatores, pode ser descartada.


```{r ler_dados, echo=FALSE,message=FALSE}
library(dplyr)
library(xtable)
dados <- read.table("recrutas.dat")
colnames(dados) <- c("Hab. de nadar", "Local", "Faixa etária", "Sexo", "Nº de infecções")
#table(is.na(dados))

# table(dados$`Hab. de nadar`, dados$`Nº de infecções`)
# table(dados$Local, dados$`Nº de infecções`)
# table(dados$`Faixa etária`, dados$`Nº de infecções`)
# table(dados$Sexo, dados$`Nº de infecções`)

# dados %>% group_by(`Hab. de nadar`) %>% summarise(Cont_num_infec = sum(`Nº de infecções`))
# dados %>% group_by(Local) %>% summarise(Cont_num_infec = sum(`Nº de infecções`))
# dados %>% group_by(`Faixa etária`) %>% summarise(Cont_num_infec = sum(`Nº de infecções`))
# dados %>% group_by(Sexo) %>% summarise(Cont_num_infec = sum(`Nº de infecções`))
# 
# xtable(dados %>% group_by(`Hab. de nadar`) %>% summarise(Cont_num_infec = sum(`Nº de infecções`)))
# xtable(dados %>% group_by(Local) %>% summarise(Cont_num_infec = sum(`Nº de infecções`)))
# xtable(dados %>% group_by(`Faixa etária`) %>% summarise(Cont_num_infec = sum(`Nº de infecções`)))
# xtable(dados %>% group_by(Sexo) %>% summarise(Cont_num_infec = sum(`Nº de infecções`)))

#dados %>% group_by(`Hab. de nadar`, Local) %>% summarise(Cont_num_infec = sum(`Nº de infecções`))
#dados %>% group_by(`Hab. de nadar`, Sexo) %>% summarise(Cont_num_infec = sum(`Nº de infecções`))

#número médio de infecções para indivíduos que tiveram pelo menos uma infecção, agrupdos pelo Local, Habito de nadar e sexo
#dados %>% group_by(Local, `Faixa etária`) %>% summarise(Num_medio_infec = mean(`Nº de infecções`))
#dados %>% group_by(`Hab. de nadar`, `Faixa etária`) %>% summarise(Num_medio_infec = mean(`Nº de infecções`))
#dados %>% group_by(Sexo, `Faixa etária`) %>% summarise(Num_medio_infec = mean(`Nº de infecções`))
```

\begin{table}[ht]
\centering
\begin{tabular}{rlr}
  \hline
 & Hábito de nadar & Contagem do número de infecções \\ 
  \hline
&Frequente & 140 \\ 
&Ocasional & 258 \\ 
   \hline
\end{tabular}
\captionof{table}{Tabela com as quantidades do número de infecções para os diferentes níveis de hábito de nadar.}
\end{table}

\begin{table}[ht]
\centering
\begin{tabular}{rlr}
  \hline
 & Local & Contagem do número de infecções \\ 
  \hline
& Praia & 155 \\ 
& Piscina & 243 \\ 
   \hline
\end{tabular}
\captionof{table}{Tabela com as quantidades do número de infecções para os diferentes níveis do lugar onde se costuma nadar.}
\end{table}

\begin{table}[ht]
\centering
\begin{tabular}{rlr}
  \hline
 & Faixa etária & Contagem do número de infecções \\ 
  \hline
& 15-19 & 223 \\ 
& 20-24 &  92 \\ 
& 25-29 &  83 \\ 
   \hline
\end{tabular}
\captionof{table}{Tabela com as quantidades do número de infecções para os diferentes níveis de faixa etária.}
\end{table}

\begin{table}[ht]
\centering
\begin{tabular}{rlr}
  \hline
 & Sexo & Contagem do número de infecções \\ 
  \hline
& Feminino & 131 \\ 
& Masculino & 267 \\ 
   \hline
\end{tabular}
\captionof{table}{Tabela com as quantidades do número de infecções para os sexos.}
\end{table}


\begin{table}[ht]
\centering
\begin{tabular}{rllr}
  \hline
 & Hábito de nadar & Local & Contagem do número de infecções \\ 
  \hline
& Frequente & Praia &  59 \\ 
& Frequente & Piscina &  81 \\ 
& Ocasional & Praia &  96 \\ 
& Ocasional & Piscina & 162 \\ 
   \hline
\end{tabular}
\captionof{table}{Tabela com as quantidades do número de infecções para as combinações dos diferentes hábitos de nadar e local onde se costuma nadar.}
\end{table}


\begin{table}[ht]
\centering
\begin{tabular}{rllr}
  \hline
 & Hábito de nadar & Sexo & Contagem do número de infecções \\ 
  \hline
& Frequente & Feminino &  47 \\ 
& Frequente & Masculino &  93 \\ 
& Ocasional & Feminino &  84 \\ 
& Ocasional & Masculino & 174 \\ 
   \hline
\end{tabular}
\captionof{table}{Tabela com as quantidades do número de infecções para as combinações dos diferentes hábitos de nadar e os sexos.}
\end{table}

\begin{table}[ht]
\centering
\begin{tabular}{rllr}
  \hline
 & Hábito de nadar & Faixa etária & Contagem do número de infecções\\ 
  \hline
  & Frequente & 15-19 &  87 \\ 
  & Frequente & 20-24 &  33 \\ 
  & Frequente & 25-29 &  20 \\ 
  & Ocasional & 15-19 & 136 \\ 
  & Ocasional & 20-24 &  59 \\ 
  & Ocasional & 25-29 &  63 \\ 
   \hline
\end{tabular}
\captionof{table}{Tabela com as quantidades do número de infecções para as combinações dos diferentes hábitos de nadar e as diferentes faixas etárias.}
\end{table}

\begin{table}[ht]
\centering
\begin{tabular}{rllr}
  \hline
 & Local & Faixa etária & Contagem do número de infecções\\ 
  \hline
& Praia & 15-19 &  90 \\ 
& Praia & 20-24 &  20 \\ 
& Praia & 25-29 &  45 \\ 
& Piscina & 15-19 & 133 \\ 
& Piscina & 20-24 &  72 \\ 
& Piscina & 25-29 &  38 \\ 
   \hline
\end{tabular}
\captionof{table}{Tabela com as quantidades do número de infecções para as combinações dos diferentes locais onde se costuma nadar e as diferentes faixas etárias.}
\end{table}

\begin{table}[ht]
\centering
\begin{tabular}{rllr}
  \hline
 & Local & Sexo & Contagem do número de infecções\\ 
  \hline
 & Praia & Feminino &  81 \\ 
 & Praia & Masculino &  74 \\ 
 & Piscina & Feminino &  50 \\ 
 & Piscina & Masculino & 193 \\ 
   \hline
\end{tabular}
\captionof{table}{Tabela com as quantidades do número de infecções para as combinações dos diferentes locais onde se costuma nadar e os sexos.}
\end{table}

\begin{table}[ht]
\centering
\begin{tabular}{rllr}
  \hline
 & Sexo & Faixa etária & Contagem do número de infecções\\ 
  \hline
& Feminino & 15-19 &  64 \\ 
& Feminino & 20-24 &  37 \\ 
& Feminino & 25-29 &  30 \\ 
& Masculino & 15-19 & 159 \\ 
& Masculino & 20-24 &  55 \\ 
& Masculino & 25-29 &  53 \\ 
   \hline
\end{tabular}
\captionof{table}{Tabela com as quantidades do número de infecções para as combinações dos sexos as diferentes faixas etárias.}
\end{table}


```{r legendas_grafico_perfil, echo=FALSE}
fig1 <- "Gráfico de perfil que representa o número de infecções de ouvido para cada sexo. Nota-se que ao mudar de faixa etária há diminuição do número de infecções para ambos os sexos. Observa-se que a redução é maior ao mudar da faixa etária de 15-19 para 20-24 para o sexo masculino. Pelo gráfico, pode-se pensar que existe interação entre as covariáveis faixa etária e sexo."

fig2 <- "Gráfico de perfil que representa o número de infecções para os grupos que têm hábitos (frequente e ocasional) de nadar diferentes. Para estes diferentes grupos de hábitos de nadar, nota-se que o número de infecções diminui. No entanto, para aqueles cujo hábito é ocasional, a quantidade de infecções é superior para os diferentes níveis de faixa etária. Cogita-se que possa existir interação entre o hábito de nadar e a faixa etária."

fig3 <- "Gráfico de perfil que representa o número de infecções para os indivíduos que costumam nadar na praia ou na piscina. Com exceção da última faixa etária (25-29), o número de infecções para indivíduos que costumam nadar em piscinas é maior para as diferentes faixas etárias, de 15-19 e 20-24. Observa-se que para os diferentes lugares onde se costuma nadar, nas faixas etárias 15-19 e 20-14, as retas possuem um pequeno desnível que as tornam não paralelas. No entanto, para a última faixa etária, nota-se que o comportamento é diferente para os diferentes locais onde se costuma nadar. Assim, é possível pensar em interação entre a faixa etária e o local onde se costuma nadar."

fig4 <- "Gráfico de perfil que representa o número de infecções para os indivíduos que tem um determinado hábito de nadar, para os diferentes sexos. Observa-se que as retas não são paralelas, com isso pode-se pensar que existe interação entre o sexo e o hábito de nadar."

fig5 <- "Gráfico de perfil que representa o número de infecções para os indivíduos que tem determinado hábito de nadar e o local que costumam nadar. O comportamento é muito similar em relação à figura 4 e cogita-se na possível interação entre local onde costuma nadar e hábito de nadar."

fig6 <- "Gráfico de perfil que representa o número de infecções para os sexos, para indivíduos que tem costume de nadar em diferentes lugares. Nota-se que é plusível a interação entre sexo e o lugar onde costuma nadar."
```

```{r fig.cap = fig1, fig.pos="H", echo=FALSE}
#fig.pos="H"
# teste <- dados %>% group_by(Sexo, `Faixa etária`) %>% summarise(Num_medio_infec = mean(`Nº de infecções`))
# par(mfrow=c(1,1))
# plot(teste[[3]][teste[[1]] == "Female"],pch=19,lty=1,type="b",cex=1.2,cex.axis=1.2,cex.lab=1.2,axes=F,ylim=c(0,2),xlab="faixa etária",ylab="nº médio de infecções")
# lines(teste[[3]][teste[[1]] == "Male"],pch=17,lty=2,type="b",cex=1.2,cex.axis=1.2,cex.lab=1.2)
# #lines(taxas[dadosc$consumo=="10-30"],pch=15,lty=3,type="b",cex=1.2,cex.axis=1.2,cex.lab=1.2)
# #lines(taxas[dadosc$consumo=="+30"],pch=18,lty=4,type="b",cex=1.2,cex.axis=1.2,cex.lab=1.2)
# axis(2)
# axis(1,c(1,2,3),labels=c("15-19","20-24","25-29"))
# legend(1,0.5,c("Feminino","Masculino"),lty=c(1,2),pch=c(19,17),bty="n",cex=1)

SFE <- dados %>% group_by(Sexo, `Faixa etária`) %>% summarise(contagem_infec = sum(`Nº de infecções`))
par(mfrow=c(1,1))
plot(SFE[[3]][SFE[[1]] == "Female"],pch=19,lty=1,type="b",cex=.7,cex.axis=.7,cex.lab=.7,axes=F,ylim=c(0,200),xlab="faixa etária",ylab="nº de infecções")
lines(SFE[[3]][SFE[[1]] == "Male"],pch=17,lty=2,type="b",cex=.7,cex.axis=.7,cex.lab=.7)
#lines(taxas[dadosc$consumo=="10-30"],pch=15,lty=3,type="b",cex=1.2,cex.axis=1.2,cex.lab=1.2)
#lines(taxas[dadosc$consumo=="+30"],pch=18,lty=4,type="b",cex=1.2,cex.axis=1.2,cex.lab=1.2)
axis(2, cex.axis = 0.7)
axis(1,c(1,2,3),labels=c("15-19","20-24","25-29"), cex.axis = 0.7)
legend(1,40,c("Feminino","Masculino"),lty=c(1,2),pch=c(19,17),bty="n",cex=.7)

```

```{r fig.cap = fig2, fig.pos="H", echo=FALSE}
HNFE <- dados %>% group_by(`Hab. de nadar`, `Faixa etária`) %>% summarise(contagem_infec = sum(`Nº de infecções`))

par(mfrow=c(1,1))
plot(HNFE[[3]][HNFE[[1]] == "Freq"],pch=19,lty=1,type="b",cex=0.7,cex.axis=0.7,cex.lab=0.7,axes=F,ylim=c(0,200),xlab="faixa etária",ylab="nº de infecções")
lines(HNFE[[3]][HNFE[[1]] == "Occas"],pch=17,lty=2,type="b",cex=0.7,cex.axis=0.7,cex.lab=0.7)
#lines(taxas[dadosc$consumo=="10-30"],pch=15,lty=3,type="b",cex=1.2,cex.axis=1.2,cex.lab=1.2)
#lines(taxas[dadosc$consumo=="+30"],pch=18,lty=4,type="b",cex=1.2,cex.axis=1.2,cex.lab=1.2)
axis(2, cex.axis = 0.7)
axis(1,c(1,2,3),labels=c("15-19","20-24","25-29"), cex.axis = 0.7)
legend(1,40,c("Frequente","Ocasional"),lty=c(1,2),pch=c(19,17),bty="n",cex=.7)

```

```{r fig.cap = fig3, fig.pos="H", echo=FALSE}
LFE <- dados %>% group_by(Local, `Faixa etária`) %>% summarise(contagem_infec = sum(`Nº de infecções`))

par(mfrow=c(1,1))
plot(LFE[[3]][LFE[[1]] == "Beach"],pch=19,lty=1,type="b",cex=0.7,cex.axis=0.7,cex.lab=0.7,axes=F,ylim=c(0,200),xlab="faixa etária",ylab="nº de infecções")
lines(LFE[[3]][LFE[[1]] == "NonBeach"],pch=17,lty=2,type="b",cex=0.7,cex.axis=0.7,cex.lab=0.7)
#lines(taxas[dadosc$consumo=="10-30"],pch=15,lty=3,type="b",cex=1.2,cex.axis=1.2,cex.lab=1.2)
#lines(taxas[dadosc$consumo=="+30"],pch=18,lty=4,type="b",cex=1.2,cex.axis=1.2,cex.lab=1.2)
axis(2, cex.axis = 0.7)
axis(1,c(1,2,3),labels=c("15-19","20-24","25-29"), cex.axis = 0.7)
legend(1,40,c("Praia","Piscina"),lty=c(1,2),pch=c(19,17),bty="n",cex=0.7)

```

```{r fig.cap = fig4, fig.pos="H", echo=FALSE}
HNS <- dados %>% group_by(`Hab. de nadar`, Sexo) %>% summarise(Cont_num_infec = sum(`Nº de infecções`))
par(mfrow=c(1,1))
plot(HNS[[3]][HNS[[1]] == "Freq"],pch=19,lty=1,type="b",cex=0.7,cex.axis=0.7,cex.lab=0.7,axes=F,ylim=c(0,200),xlab="Sexo",ylab="nº de infecções")
lines(HNS[[3]][HNS[[1]] == "Occas"],pch=17,lty=2,type="b",cex=0.7,cex.axis=0.7,cex.lab=0.7)
#lines(taxas[dadosc$consumo=="10-30"],pch=15,lty=3,type="b",cex=1.2,cex.axis=1.2,cex.lab=1.2)
#lines(taxas[dadosc$consumo=="+30"],pch=18,lty=4,type="b",cex=1.2,cex.axis=1.2,cex.lab=1.2)
axis(2, cex.axis = 0.7)
axis(1,c(1,2),labels=c("Feminino","Masculino"), cex.axis = 0.7)
legend(1,40,c("Frequente","Ocasional"),lty=c(1,2),pch=c(19,17),bty="n",cex=0.7)

```

```{r fig.cap = fig5, fig.pos="H", echo=FALSE}
HNL <- dados %>% group_by(`Hab. de nadar`, Local) %>% summarise(Cont_num_infec = sum(`Nº de infecções`))
par(mfrow=c(1,1))
plot(HNL[[3]][HNL[[1]] == "Freq"],pch=19,lty=1,type="b",cex=0.7,cex.axis=0.7,cex.lab=0.7,axes=F,ylim=c(0,200),xlab="Local onde costuma nadar",ylab="nº de infecções")
lines(HNL[[3]][HNL[[1]] == "Occas"],pch=17,lty=2,type="b",cex=0.7,cex.axis=0.7,cex.lab=0.7)
#lines(taxas[dadosc$consumo=="10-30"],pch=15,lty=3,type="b",cex=1.2,cex.axis=1.2,cex.lab=1.2)
#lines(taxas[dadosc$consumo=="+30"],pch=18,lty=4,type="b",cex=1.2,cex.axis=1.2,cex.lab=1.2)
axis(2, cex.axis = 0.7)
axis(1,c(1,2),labels=c("Praia","Piscina"), cex.axis = 0.7)
legend(1,40,c("Frequente","Ocasional"),lty=c(1,2),pch=c(19,17),bty="n",cex=0.7)

```

```{r fig.cap = fig6, fig.pos="H", echo=FALSE}
LS <- dados %>% group_by(Local, Sexo) %>% summarise(Cont_num_infec = sum(`Nº de infecções`))
par(mfrow=c(1,1))
plot(LS[[3]][LS[[1]] == "Beach"],pch=19,lty=1,type="b",cex=0.7,cex.axis=0.7,cex.lab=0.7,axes=F,ylim=c(0,200),xlab="Sexo",ylab="nº de infecções")
lines(LS[[3]][LS[[1]] == "NonBeach"],pch=17,lty=2,type="b",cex=0.7,cex.axis=0.7,cex.lab=0.7)
#lines(taxas[dadosc$consumo=="10-30"],pch=15,lty=3,type="b",cex=1.2,cex.axis=1.2,cex.lab=1.2)
#lines(taxas[dadosc$consumo=="+30"],pch=18,lty=4,type="b",cex=1.2,cex.axis=1.2,cex.lab=1.2)
axis(2, cex.axis = 0.7)
axis(1,c(1,2),labels=c("Feminino","Masculino"), cex.axis = 0.7)
legend(1,40,c("Praia","Piscina"),lty=c(1,2),pch=c(19,17),bty="n",cex=0.7)

```


#Análise inferencial e ajuste de modelos

A priori, o modelo inicial para ser considerado é aquele no qual os fatores principais e as interações de segunda ordem podem ser avaliados.

Observações à respeito do modelo completo. Este modelo é aquele no qual os fatores principais, as interações de primeira, segunda e terceira ordem foram considerados. Pode-se observar o seguinte a partir deste modelo:

- A não significância de interação de terceira ordem, não significância de algumas interações de segunda ordem (nota-se que uma destas não significâncias, foi observada para a interação de hábito de nadar, local onde costuma nadar e sexo. Característica já observada na análise descritiva). A princípio, será avaliado o modelo sem a interação de terceira ordem (uma vez que interações de segunda ordem são não significativas, interação de ordem maior não precisa ser avaliada).

- Retirada a interação de terceira ordem (modelo de segunda ordem), será reavaliado a significância dos efeitos nos outros modelos. O modelo com interação de segunda ordem foi avaliado, notou-se que, pelo teste $C \beta = M$ que as interações da ordem avaliada pode ser desconsiderado;

```{r diagnosticos_modelo_poisson, echo=FALSE}
testeF.CBM.MLG <- function(fit.model,m.C,m.M)
{
v.beta <-  cbind(fit.model$coef)
e.q <- nrow(m.C)
m.cov.beta <- (vcov(fit.model))
e.Q <- t(m.C%*%v.beta-m.M)%*%solve(m.C%*%m.cov.beta%*%t(m.C))%*%(m.C%*%v.beta-m.M)
e.pvalor <- 1-pchisq(e.Q,e.q)
cat("Estatistica Q = ",round(e.Q,2),"\n")
cat("gl = ",e.q,"\n")
cat("pvalor = ",round(e.pvalor,4),"\n")
cat("Matriz C :","\n")
print(m.C)
cat("Matriz M :","\n")
print(m.M)
}

TRV.MLG <- function(fit.model1,fit.model2)
{
ep <- ncol(model.matrix(fit.model2))
eq <- ep-ncol(model.matrix(fit.model1))
desv1 <- deviance(fit.model1)
desv2 <- deviance(fit.model2)
e.TRV <- (desv1-desv2)
e.pvalor <- 1-pchisq(e.TRV,eq)
cat("Estatistica F = ",round(e.TRV,2),"\n")
cat("g.l = ",eq,"\n")
cat("pvalor = ",round(e.pvalor,4),"\n")
}

AnaDesv.MLG <- function(fit.model1,fit.model2)
{
ep <- ncol(model.matrix(fit.model2))
eq <- ep-ncol(model.matrix(fit.model1))
n <- nrow(model.matrix(fit.model2))
desv1 <- deviance(fit.model1)
desv2 <- deviance(fit.model2)
e.F <- ((desv1-desv2)/eq)/(desv2/(n-ep))
e.pvalor <- 1-pf(e.F,eq,n-ep)
cat("Estatistica F = ",round(e.F,2),"\n")
cat("pvalor = ",round(e.pvalor,4),"\n")
}


diagPoisson<-function(fit.model){
# fit.model: objeto com o resultado do ajuste do MLG obtido através da função glm
X <- model.matrix(fit.model)
n <- nrow(X)
p <- ncol(X)
w <- fit.model$weights
W <- diag(w)
H <- solve(t(X)%*%W%*%X)
H <- sqrt(W)%*%X%*%H%*%t(X)%*%sqrt(W)
h <- diag(H)
ts <- resid(fit.model,type="pearson")/sqrt(1-h)
td <- resid(fit.model,type="deviance")/sqrt(1-h)
di <- (h/(1-h))*(ts^2)
par(mfrow=c(2,2))
a <- max(td)
b <- min(td)
plot(td,xlab="Índice", ylab="Resíduo Componente do Desvio",
ylim=c(b-1,a+1), pch=16,cex.axis=1.1,cex.lab=1.1,cex=1.1,cex.axis=1.1,cex.lab=1.1)
abline(2,0,lty=2)
abline(-2,0,lty=2)
abline(0,0,lty=2)

# identify(td, n=1)
# title(sub="(c)")
fited = fitted(fit.model)
plot(fited ,td,xlab="Valor ajustado (média)", ylab="Resíduo Componente do Desvio",ylim=c(b-1,a+1), pch=16,
main="",cex=1.1,cex.axis=1.1,cex.lab=1.1)
abline(2,0,lty=2)
abline(-2,0,lty=2)
abline(0,0,lty=2)
#
eta = predict(fit.model)
z = eta + resid(fit.model, type="pearson")/sqrt(w)
plot(predict(fit.model),z,xlab="Preditor Linear",ylab="Variavel z", pch=16,main="",cex=1.1,cex.axis=1.1,cex.lab=1.1)
lines(smooth.spline(predict(fit.model), z, df=2))
}

envelPoisson <- function(fit.model,ligacao){
# fit.model: objeto com o resultado do ajuste do MLG obtido através da função glm
# ligacao: função de ligação (mesmo nome usado pela função glm (colocar entre aspas)
#par(mfrow=c(1,1))
X <- model.matrix(fit.model)
n <- nrow(X)
p <- ncol(X)
w <- fit.model$weights
W <- diag(w)
H <- solve(t(X)%*%W%*%X)
H <- sqrt(W)%*%X%*%H%*%t(X)%*%sqrt(W)
h <- diag(H)
td <- resid(fit.model,type="deviance")/sqrt((1-h))
e <- matrix(0,n,100)
#
for(i in 1:100){
nresp <- rpois(n, fitted(fit.model))
fit <- glm(nresp ~ X, family=poisson(link=ligacao))
w <- fit$weights
W <- diag(w)
H <- solve(t(X)%*%W%*%X)
H <- sqrt(W)%*%X%*%H%*%t(X)%*%sqrt(W)
h <- diag(H)
e[,i] <- sort(resid(fit,type="deviance")/sqrt(1-h))}
#
e1 <- numeric(n)
e2 <- numeric(n)
#
for(i in 1:n){
  eo <- sort(e[i,])
e1[i] <- (eo[2]+eo[3])/2
e2[i] <- (eo[97]+eo[98])/2}
#
med <- apply(e,1,mean)
faixa <- range(td,e1,e2)
#par(pty="s")
qqnorm(td,xlab="Percentil da N(0,1)",
ylab="Resíduo Componente do Desvio", ylim=faixa, pch=16,main="",cex=1.1,cex.axis=1.1,cex.lab=1.1)
#
par(new=T)
#
qqnorm(e1,axes=F,xlab="",ylab="",type="l",ylim=faixa,lty=1,main="")
par(new=T)
qqnorm(e2,axes=F,xlab="",ylab="", type="l",ylim=faixa,lty=1,main="")
par(new=T)
qqnorm(med,axes=F,xlab="", ylab="", type="l",ylim=faixa,lty=2,main="")

}
```


```{r modelos_pela_descritiva, echo=FALSE}
#Modelo considerado baseado na descritiva, isto é sem interação de terceira ordem. Verificar para ordem um e dois.
#Pela descritiva, não temos evidência suficiente de que existe interação entre local, sexo e hábito
#21 parêmetros
fit.model <- glm(dados$`Nº de infecções` ~ dados$`Hab. de nadar`*dados$Local*dados$`Faixa etária` + dados$`Hab. de nadar`*dados$`Faixa etária`*dados$Sexo + dados$Local*dados$`Faixa etária`*dados$Sexo,family=poisson(link="log"),data=dados)
summary(fit.model)
diagPoisson(fit.model)
envelPoisson(fit.model, "log")

#16-21 ---> interações Local*(Hab. de nadar)*(faixa etária) e Local*(faixa etária)*(sexo) foram retiradas
#ficou somente a interação Local*(faixa etária)*sexo
m.C <- rbind(c(rep(0,15), 1, rep(0,5)), c(rep(0,16), 1, rep(0,4)), c(rep(0,17), 1, rep(0,3)), c(rep(0,18), 1, rep(0,2)))
m.M <- cbind(rep(0, 4))
testeF.CBM.MLG(fit.model, m.C, m.M)

#novo -> 17 parâmetros
fit.model <- glm(dados$`Nº de infecções` ~ dados$`Hab. de nadar` + dados$Local + dados$`Faixa etária` + dados$Sexo + dados$`Hab. de nadar`*dados$Local + dados$`Hab. de nadar`*dados$`Faixa etária` + dados$`Hab. de nadar`*dados$Sexo +
dados$Local*dados$`Faixa etária` + dados$Local*dados$Sexo + dados$`Faixa etária`*dados$Sexo + dados$Local*dados$`Faixa etária`*dados$Sexo ,family=poisson(link="log"),data=dados)
summary(fit.model)
diagPoisson(fit.model)
envelPoisson(fit.model, "log")

m.C <- rbind(c(rep(0,13), 1, rep(0,3)), c(rep(0,14), 1, rep(0,2)), c(rep(0,15), 1, rep(0,1)), c(rep(0,16), 1))
m.M <- cbind(rep(0, 4))
testeF.CBM.MLG(fit.model, m.C, m.M)


```



```{r ajuste_poisson, echo=FALSE, fig.align='center', fig.pos="H", eval=F}
#source("codigos/TestesMRDD.r")
# source("codigos/envel_pois.r")
# source("codigos/diag_pois.r")

#dados$`Hab. de nadar` + dados$Local + dados$`Faixa etária` + dados$Sexo
#dados$`Hab. de nadar`*dados$Local + dados$`Hab. de nadar`*dados$`Faixa etária` + dados$`Hab. de nadar`*dados$Sexo
#dados$Local*dados$`Faixa etária` + dados$Local*dados$Sexo + dados$`Faixa etária`*dados$Sexo
#dados$`Hab. de nadar`*dados$Local*dados$`Faixa etária` + dados$`Hab. de nadar`*dados$Local*dados$Sexo
#dados$`Hab. de nadar`*dados$`Faixa etária`*dados$Sexo + dados$Local*dados$`Faixa etária`*dados$Sexo

#Ajuste com tudo
fit.model_1 <- glm(dados$`Nº de infecções` ~ dados$`Hab. de nadar`*dados$Local*dados$`Faixa etária`*dados$Sexo,family=poisson(link="log"),data=dados)
summary(fit.model_1)
diagPoisson(fit.model_1)
envelPoisson(fit.model_1, "log")

################################################################################################
#Ajuste desconsiderando a interação de terceira ordem
fit.model_2 <- glm(dados$`Nº de infecções` ~ dados$`Hab. de nadar`*dados$Local*dados$`Faixa etária` + dados$`Hab. de nadar`*dados$Local*dados$Sexo + dados$`Hab. de nadar`*dados$`Faixa etária`*dados$Sexo + dados$Local*dados$`Faixa etária`*dados$Sexo,family=poisson(link="log"),data=dados)
summary(fit.model_2)
diagPoisson(fit.model_2)
envelPoisson(fit.model_2, "log")
#testar do 16-22, , c(rep(0,21), 1)
#m.C <- rbind(c(rep(0,15), 1, rep(0,6)), c(rep(0,16), 1, rep(0,5)), c(rep(0,17), 1, rep(0,4)), c(rep(0,18), 1, rep(0,3)), c(rep(0,19), 1, rep(0,2)), c(rep(0,20), 1, 0))
#m.C <- rbind(c(rep(0,7), 1, rep(0,14)), c(rep(0,8), 1, rep(0,13)), c(rep(0,9), 1, rep(0,12)), c(rep(0,10), 1, rep(0,11)), c(rep(0,15), 1, rep(0,6)), c(rep(0,16), 1, rep(0,5)))
#m.M <- cbind(rep(0, 6))
#testeF.CBM.MLG(fit.model_2, m.C, m.M)

#21-22
#m.C <- rbind(c(rep(0,20), 1, 0), c(rep(0,21), 1))
#m.M <- cbind(rep(0, 2))
#testeF.CBM.MLG(fit.model_2, m.C, m.M)

#16-22 --> adotar nível d esignificância de 0.01 (não se rejeita a H0, assim interações triplas podem ir embora)
m.C <- rbind(c(rep(0,15), 1, rep(0,6)), c(rep(0,16), 1, rep(0,5)), c(rep(0,17), 1, rep(0,4)), c(rep(0,18), 1, rep(0,3)), c(rep(0,19), 1, rep(0,2)), c(rep(0,20), 1, 0), c(rep(0,21), 1))
#17-22
#m.C <- rbind(c(rep(0,16), 1, rep(0,5)), c(rep(0,17), 1, rep(0,4)), c(rep(0,18), 1, rep(0,3)), c(rep(0,19), 1, rep(0,2)), c(rep(0,20), 1, 0), c(rep(0,21), 1))
m.M <- cbind(rep(0, 7))
testeF.CBM.MLG(fit.model_2, m.C, m.M)

#16-20 --> melhor teste que deu certo eliminar algumas interações as interações: (habito de nadar)*local*faixa_etaria, (habito de nadar)*local*sexo, (habito de nadar)*faixa_etaria_sexo
m.C <- rbind(c(rep(0,15), 1, rep(0,6)), c(rep(0,16), 1, rep(0,5)), c(rep(0,17), 1, rep(0,4)), c(rep(0,18), 1, rep(0,3)), c(rep(0,19), 1, rep(0,2)))
#m.C <- rbind(c(rep(0,7), 1, rep(0,14)), c(rep(0,8), 1, rep(0,13)), c(rep(0,9), 1, rep(0,12)), c(rep(0,10), 1, rep(0,11)), c(rep(0,15), 1, rep(0,6)), c(rep(0,16), 1, rep(0,5)))
m.M <- cbind(rep(0, 5))
testeF.CBM.MLG(fit.model_2, m.C, m.M)

################################################################################################

#Ajuste considerando algumas interações de primeira ordem
fit.model_3 <- glm(dados$`Nº de infecções` ~ dados$`Hab. de nadar`*dados$Local + dados$`Hab. de nadar`*dados$`Faixa etária` + dados$`Hab. de nadar`*dados$Sexo + dados$Local*dados$`Faixa etária` + dados$Local*dados$Sexo + dados$`Faixa etária`*dados$Sexo,family=poisson(link="log"),data=dados)
summary(fit.model_3)
diagPoisson(fit.model_3)
envelPoisson(fit.model_3, "log")

#14-15 --> pode retirar a interação de faixa etária com sexo
m.C <- rbind(c(rep(0,13), 1, 0), c(rep(0,14), 1))
m.M <- cbind(rep(0, 2))
testeF.CBM.MLG(fit.model_3, m.C, m.M)

################################################################################################

#teste ajustando as coisas de cada vez
fit.model_4 <- glm(dados$`Nº de infecções` ~ dados$`Hab. de nadar`*dados$Local + dados$`Hab. de nadar`*dados$`Faixa etária` + dados$`Hab. de nadar`*dados$Sexo + dados$Local*dados$`Faixa etária` + dados$Local*dados$Sexo,family=poisson(link="log"),data=dados)
summary(fit.model_4)

#7-10 ---> retirada das interações (habito de nadar)*(local) e (habito de nadar)*(sexo)
m.C <- rbind(c(rep(0,6), 1, rep(0,6)), c(rep(0,9), 1, rep(0,3)))
m.M <- cbind(rep(0, 2))
testeF.CBM.MLG(fit.model_4, m.C, m.M)


#Modelo 4 com retirada das interações testadas
fit.model_4 <- glm(dados$`Nº de infecções` ~ dados$`Hab. de nadar`*dados$`Faixa etária` + dados$Local*dados$`Faixa etária` + dados$Local*dados$Sexo,family=poisson(link="log"),data=dados)
summary(fit.model_4)
diagPoisson(fit.model_4)
envelPoisson(fit.model_4, "log")

```

