---
title: "Trab."
header-includes:
- \usepackage{setspace}
- \usepackage{indentfirst}
- \usepackage[utf8]{inputenc}
- \usepackage{mathptmx}
- \usepackage{enumerate}
- \usepackage{float}
- \usepackage{url}
- \usepackage{lipsum}
- \usepackage{caption}
- \usepackage{subcaption}
output: pdf_document
lang: pt-br
---

#Parte descritiva

De maneira geral, pode-se observar, pelas tabelas 1, 2, 3 e 4, as seguintes características:

- A quantidade de indivíduos que tem pelo menos uma infecção, para o grupo cujo hábito de nadar é frequente, é menor do que para o grupo que nada ocasionalmente;

- A quantidade de indivíduos que tem pelo menos uma infecção, para o grupo cujo local onde costuma nadar é a praia, é menor do que para o grupo que não costuma nadar na praia;

- A quantidade de indivíduos que tem pelo menos uma infecção, para a faixa etária 15-19, é maior do que para os grupos das demais faixas; e o número de indivíduos que tem pelo menos uma infecção na faixa etária 20-24 é maior do que a faixa etária 25-29;

- A quantidade de indivíduos que tem pelo menos uma infecção, para o sexo masculino, é maior do que para o para o sexo feminino;

Avaliar o comportamento do número de infecções para as diferentes covariáveis e suas possíveis interações, é de fundamental importância para a futura modelagem. A seguir, são apresentados os gráficos de perfis para verificar as possíveis interações entre fatores (em geral a combinação de dois fatores). Por estes gráficos, é aceitável considerar as interações entre a faixa etária e as demais covariáveis: hábito de nadar, local onde nada e o sexo; interações entre sexo e as covariáveis: local onde nada e o hábito de nadar e a interação entre o local onde costuma nadar e o hábito de nadar.




```{r ler_dados, echo=FALSE,message=FALSE}
library(dplyr)
library(xtable)
dados <- read.table("recrutas.dat")
colnames(dados) <- c("Hab. de nadar", "Local", "Faixa etária", "Sexo", "Nº de infecções")
#table(is.na(dados))

# table(dados$`Hab. de nadar`, dados$`Nº de infecções`)
# table(dados$Local, dados$`Nº de infecções`)
# table(dados$`Faixa etária`, dados$`Nº de infecções`)
# table(dados$Sexo, dados$`Nº de infecções`)

# dados %>% group_by(`Hab. de nadar`) %>% summarise(Cont_num_infec = sum(`Nº de infecções`))
# dados %>% group_by(Local) %>% summarise(Cont_num_infec = sum(`Nº de infecções`))
# dados %>% group_by(`Faixa etária`) %>% summarise(Cont_num_infec = sum(`Nº de infecções`))
# dados %>% group_by(Sexo) %>% summarise(Cont_num_infec = sum(`Nº de infecções`))
# 
# xtable(dados %>% group_by(`Hab. de nadar`) %>% summarise(Cont_num_infec = sum(`Nº de infecções`)))
# xtable(dados %>% group_by(Local) %>% summarise(Cont_num_infec = sum(`Nº de infecções`)))
# xtable(dados %>% group_by(`Faixa etária`) %>% summarise(Cont_num_infec = sum(`Nº de infecções`)))
# xtable(dados %>% group_by(Sexo) %>% summarise(Cont_num_infec = sum(`Nº de infecções`)))

#dados %>% group_by(`Hab. de nadar`, Local) %>% summarise(Cont_num_infec = sum(`Nº de infecções`))
#dados %>% group_by(`Hab. de nadar`, Sexo) %>% summarise(Cont_num_infec = sum(`Nº de infecções`))

#número médio de infecções para indivíduos que tiveram pelo menos uma infecção, agrupdos pelo Local, Habito de nadar e sexo
#dados %>% group_by(Local, `Faixa etária`) %>% summarise(Num_medio_infec = mean(`Nº de infecções`))
#dados %>% group_by(`Hab. de nadar`, `Faixa etária`) %>% summarise(Num_medio_infec = mean(`Nº de infecções`))
#dados %>% group_by(Sexo, `Faixa etária`) %>% summarise(Num_medio_infec = mean(`Nº de infecções`))
```

\begin{table}[ht]
\centering
\begin{tabular}{rlr}
  \hline
 & Hábito de nadar & Contagem do número de infecções \\ 
  \hline
&Frequente & 140 \\ 
&Ocasional & 258 \\ 
   \hline
\end{tabular}
\captionof{table}{Tabela com as quantidades do número de infecções para os diferentes níveis de hábito de nadar.}
\end{table}

\begin{table}[ht]
\centering
\begin{tabular}{rlr}
  \hline
 & Local & Contagem do número de infecções \\ 
  \hline
& Praia & 155 \\ 
& Piscina & 243 \\ 
   \hline
\end{tabular}
\captionof{table}{Tabela com as quantidades do número de infecções para os diferentes níveis do lugar onde se costuma nadar.}
\end{table}

\begin{table}[ht]
\centering
\begin{tabular}{rlr}
  \hline
 & Faixa etária & Contagem do número de infecções \\ 
  \hline
& 15-19 & 223 \\ 
& 20-24 &  92 \\ 
& 25-29 &  83 \\ 
   \hline
\end{tabular}
\captionof{table}{Tabela com as quantidades do número de infecções para os diferentes níveis de faixa etária.}
\end{table}

\begin{table}[ht]
\centering
\begin{tabular}{rlr}
  \hline
 & Sexo & Contagem do número de infecções \\ 
  \hline
& Feminino & 131 \\ 
& Masculino & 267 \\ 
   \hline
\end{tabular}
\captionof{table}{Tabela com as quantidades do número de infecções para os sexos.}
\end{table}


\begin{table}[ht]
\centering
\begin{tabular}{rllr}
  \hline
 & Hábito de nadar & Local & Contagem do número de infecções \\ 
  \hline
& Frequente & Praia &  59 \\ 
& Frequente & Piscina &  81 \\ 
& Ocasional & Praia &  96 \\ 
& Ocasional & Piscina & 162 \\ 
   \hline
\end{tabular}
\captionof{table}{Tabela com as quantidades do número de infecções para as combinações dos diferentes hábitos de nadar e local onde se costuma nadar.}
\end{table}


\begin{table}[ht]
\centering
\begin{tabular}{rllr}
  \hline
 & Hábito de nadar & Sexo & Contagem do número de infecções \\ 
  \hline
& Frequente & Feminino &  47 \\ 
& Frequente & Masculino &  93 \\ 
& Ocasional & Feminino &  84 \\ 
& Ocasional & Masculino & 174 \\ 
   \hline
\end{tabular}
\captionof{table}{Tabela com as quantidades do número de infecções para as combinações dos diferentes hábitos de nadar e os sexos.}
\end{table}

\begin{table}[ht]
\centering
\begin{tabular}{rllr}
  \hline
 & Hábito de nadar & Faixa etária & Contagem do número de infecções\\ 
  \hline
  & Frequente & 15-19 &  87 \\ 
  & Frequente & 20-24 &  33 \\ 
  & Frequente & 25-29 &  20 \\ 
  & Ocasional & 15-19 & 136 \\ 
  & Ocasional & 20-24 &  59 \\ 
  & Ocasional & 25-29 &  63 \\ 
   \hline
\end{tabular}
\captionof{table}{Tabela com as quantidades do número de infecções para as combinações dos diferentes hábitos de nadar e as diferentes faixas etárias.}
\end{table}

\begin{table}[ht]
\centering
\begin{tabular}{rllr}
  \hline
 & Local & Faixa etária & Contagem do número de infecções\\ 
  \hline
& Praia & 15-19 &  90 \\ 
& Praia & 20-24 &  20 \\ 
& Praia & 25-29 &  45 \\ 
& Piscina & 15-19 & 133 \\ 
& Piscina & 20-24 &  72 \\ 
& Piscina & 25-29 &  38 \\ 
   \hline
\end{tabular}
\captionof{table}{Tabela com as quantidades do número de infecções para as combinações dos diferentes locais onde se costuma nadar e as diferentes faixas etárias.}
\end{table}

\begin{table}[ht]
\centering
\begin{tabular}{rllr}
  \hline
 & Local & Sexo & Contagem do número de infecções\\ 
  \hline
 & Praia & Feminino &  81 \\ 
 & Praia & Masculino &  74 \\ 
 & Piscina & Feminino &  50 \\ 
 & Piscina & Masculino & 193 \\ 
   \hline
\end{tabular}
\captionof{table}{Tabela com as quantidades do número de infecções para as combinações dos diferentes locais onde se costuma nadar e os sexos.}
\end{table}

\begin{table}[ht]
\centering
\begin{tabular}{rllr}
  \hline
 & Sexo & Faixa etária & Contagem do número de infecções\\ 
  \hline
& Feminino & 15-19 &  64 \\ 
& Feminino & 20-24 &  37 \\ 
& Feminino & 25-29 &  30 \\ 
& Masculino & 15-19 & 159 \\ 
& Masculino & 20-24 &  55 \\ 
& Masculino & 25-29 &  53 \\ 
   \hline
\end{tabular}
\captionof{table}{Tabela com as quantidades do número de infecções para as combinações dos sexos as diferentes faixas etárias.}
\end{table}


```{r legendas_grafico_perfil, echo=FALSE}
fig1 <- "Gráfico de perfil que representa o número de infecções de ouvido para cada sexo. Nota-se que ao mudar de faixa etária há diminuição do número de infecções para ambos os sexos. Observa-se que a redução é maior ao mudar da faixa etária de 15-19 para 20-24 para o sexo masculino. Pelo gráfico, pode-se pensar que existe interação entre as covariáveis faixa etária e sexo."

fig2 <- "Gráfico de perfil que representa o número de infecções para os grupos que têm hábitos (frequente e ocasional) de nadar diferentes. Para estes diferentes grupos de hábitos de nadar, nota-se que o número de infecções diminui. No entanto, para aqueles cujo hábito é ocasional, a quantidade de infecções é superior para os diferentes níveis de faixa etária. Cogita-se que possa existir interação entre o hábito de nadar e a faixa etária."

fig3 <- "Gráfico de perfil que representa o número de infecções para os indivíduos que costumam nadar na praia ou na piscina. Com exceção da última faixa etária (25-29), o número de infecções para indivíduos que costumam nadar em piscinas é maior para as diferentes faixas etárias, de 15-19 e 20-24. Observa-se que para os diferentes lugares onde se costuma nadar, nas faixas etárias 15-19 e 20-14, as retas possuem um pequeno desnível que as tornam não paralelas. No entanto, para a última faixa etária, nota-se que o comportamento é diferente para os diferentes locais onde se costuma nadar. Assim, é possível pensar em interação entre a faixa etária e o local onde se costuma nadar."

fig4 <- "Gráfico de perfil que representa o número de infecções para os indivíduos que tem um determinado hábito de nadar, para os diferentes sexos. Observa-se que as retas não são paralelas, com isso pode-se pensar que existe interação entre o sexo e o hábito de nadar."

fig5 <- "Gráfico de perfil que representa o número de infecções para os indivíduos que tem determinado hábito de nadar e o local que costumam nadar. O comportamento é muito similar em relação à figura 4 e cogita-se na possível interação entre local onde costuma nadar e hábito de nadar."

fig6 <- "Gráfico de perfil que representa o número de infecções para os sexos, para indivíduos que tem costume de nadar em diferentes lugares. Nota-se que é plusível a interação entre sexo e o lugar onde costuma nadar."
```

```{r fig.cap = fig1, fig.pos="H", echo=FALSE}
#fig.pos="H"
# teste <- dados %>% group_by(Sexo, `Faixa etária`) %>% summarise(Num_medio_infec = mean(`Nº de infecções`))
# par(mfrow=c(1,1))
# plot(teste[[3]][teste[[1]] == "Female"],pch=19,lty=1,type="b",cex=1.2,cex.axis=1.2,cex.lab=1.2,axes=F,ylim=c(0,2),xlab="faixa etária",ylab="nº médio de infecções")
# lines(teste[[3]][teste[[1]] == "Male"],pch=17,lty=2,type="b",cex=1.2,cex.axis=1.2,cex.lab=1.2)
# #lines(taxas[dadosc$consumo=="10-30"],pch=15,lty=3,type="b",cex=1.2,cex.axis=1.2,cex.lab=1.2)
# #lines(taxas[dadosc$consumo=="+30"],pch=18,lty=4,type="b",cex=1.2,cex.axis=1.2,cex.lab=1.2)
# axis(2)
# axis(1,c(1,2,3),labels=c("15-19","20-24","25-29"))
# legend(1,0.5,c("Feminino","Masculino"),lty=c(1,2),pch=c(19,17),bty="n",cex=1)

SFE <- dados %>% group_by(Sexo, `Faixa etária`) %>% summarise(contagem_infec = sum(`Nº de infecções`))
par(mfrow=c(1,1))
plot(SFE[[3]][SFE[[1]] == "Female"],pch=19,lty=1,type="b",cex=.7,cex.axis=.7,cex.lab=.7,axes=F,ylim=c(0,200),xlab="faixa etária",ylab="nº de infecções")
lines(SFE[[3]][SFE[[1]] == "Male"],pch=17,lty=2,type="b",cex=.7,cex.axis=.7,cex.lab=.7)
#lines(taxas[dadosc$consumo=="10-30"],pch=15,lty=3,type="b",cex=1.2,cex.axis=1.2,cex.lab=1.2)
#lines(taxas[dadosc$consumo=="+30"],pch=18,lty=4,type="b",cex=1.2,cex.axis=1.2,cex.lab=1.2)
axis(2, cex.axis = 0.7)
axis(1,c(1,2,3),labels=c("15-19","20-24","25-29"), cex.axis = 0.7)
legend(1,40,c("Feminino","Masculino"),lty=c(1,2),pch=c(19,17),bty="n",cex=.7)

```

```{r fig.cap = fig2, fig.pos="H", echo=FALSE}
HNFE <- dados %>% group_by(`Hab. de nadar`, `Faixa etária`) %>% summarise(contagem_infec = sum(`Nº de infecções`))

par(mfrow=c(1,1))
plot(HNFE[[3]][HNFE[[1]] == "Freq"],pch=19,lty=1,type="b",cex=0.7,cex.axis=0.7,cex.lab=0.7,axes=F,ylim=c(0,200),xlab="faixa etária",ylab="nº de infecções")
lines(HNFE[[3]][HNFE[[1]] == "Occas"],pch=17,lty=2,type="b",cex=0.7,cex.axis=0.7,cex.lab=0.7)
#lines(taxas[dadosc$consumo=="10-30"],pch=15,lty=3,type="b",cex=1.2,cex.axis=1.2,cex.lab=1.2)
#lines(taxas[dadosc$consumo=="+30"],pch=18,lty=4,type="b",cex=1.2,cex.axis=1.2,cex.lab=1.2)
axis(2, cex.axis = 0.7)
axis(1,c(1,2,3),labels=c("15-19","20-24","25-29"), cex.axis = 0.7)
legend(1,40,c("Frequente","Ocasional"),lty=c(1,2),pch=c(19,17),bty="n",cex=.7)

```

```{r fig.cap = fig3, fig.pos="H", echo=FALSE}
LFE <- dados %>% group_by(Local, `Faixa etária`) %>% summarise(contagem_infec = sum(`Nº de infecções`))

par(mfrow=c(1,1))
plot(LFE[[3]][LFE[[1]] == "Beach"],pch=19,lty=1,type="b",cex=0.7,cex.axis=0.7,cex.lab=0.7,axes=F,ylim=c(0,200),xlab="faixa etária",ylab="nº de infecções")
lines(LFE[[3]][LFE[[1]] == "NonBeach"],pch=17,lty=2,type="b",cex=0.7,cex.axis=0.7,cex.lab=0.7)
#lines(taxas[dadosc$consumo=="10-30"],pch=15,lty=3,type="b",cex=1.2,cex.axis=1.2,cex.lab=1.2)
#lines(taxas[dadosc$consumo=="+30"],pch=18,lty=4,type="b",cex=1.2,cex.axis=1.2,cex.lab=1.2)
axis(2, cex.axis = 0.7)
axis(1,c(1,2,3),labels=c("15-19","20-24","25-29"), cex.axis = 0.7)
legend(1,40,c("Praia","Piscina"),lty=c(1,2),pch=c(19,17),bty="n",cex=0.7)

```

```{r fig.cap = fig4, fig.pos="H", echo=FALSE}
HNS <- dados %>% group_by(`Hab. de nadar`, Sexo) %>% summarise(Cont_num_infec = sum(`Nº de infecções`))
par(mfrow=c(1,1))
plot(HNS[[3]][HNS[[1]] == "Freq"],pch=19,lty=1,type="b",cex=0.7,cex.axis=0.7,cex.lab=0.7,axes=F,ylim=c(0,200),xlab="Sexo",ylab="nº de infecções")
lines(HNS[[3]][HNS[[1]] == "Occas"],pch=17,lty=2,type="b",cex=0.7,cex.axis=0.7,cex.lab=0.7)
#lines(taxas[dadosc$consumo=="10-30"],pch=15,lty=3,type="b",cex=1.2,cex.axis=1.2,cex.lab=1.2)
#lines(taxas[dadosc$consumo=="+30"],pch=18,lty=4,type="b",cex=1.2,cex.axis=1.2,cex.lab=1.2)
axis(2, cex.axis = 0.7)
axis(1,c(1,2),labels=c("Feminino","Masculino"), cex.axis = 0.7)
legend(1,40,c("Frequente","Ocasional"),lty=c(1,2),pch=c(19,17),bty="n",cex=0.7)

```

```{r fig.cap = fig5, fig.pos="H", echo=FALSE}
HNL <- dados %>% group_by(`Hab. de nadar`, Local) %>% summarise(Cont_num_infec = sum(`Nº de infecções`))
par(mfrow=c(1,1))
plot(HNL[[3]][HNL[[1]] == "Freq"],pch=19,lty=1,type="b",cex=0.7,cex.axis=0.7,cex.lab=0.7,axes=F,ylim=c(0,200),xlab="Local onde costuma nadar",ylab="nº de infecções")
lines(HNL[[3]][HNL[[1]] == "Occas"],pch=17,lty=2,type="b",cex=0.7,cex.axis=0.7,cex.lab=0.7)
#lines(taxas[dadosc$consumo=="10-30"],pch=15,lty=3,type="b",cex=1.2,cex.axis=1.2,cex.lab=1.2)
#lines(taxas[dadosc$consumo=="+30"],pch=18,lty=4,type="b",cex=1.2,cex.axis=1.2,cex.lab=1.2)
axis(2, cex.axis = 0.7)
axis(1,c(1,2),labels=c("Praia","Piscina"), cex.axis = 0.7)
legend(1,40,c("Frequente","Ocasional"),lty=c(1,2),pch=c(19,17),bty="n",cex=0.7)

```

```{r fig.cap = fig6, fig.pos="H", echo=FALSE}
LS <- dados %>% group_by(Local, Sexo) %>% summarise(Cont_num_infec = sum(`Nº de infecções`))
par(mfrow=c(1,1))
plot(LS[[3]][LS[[1]] == "Beach"],pch=19,lty=1,type="b",cex=0.7,cex.axis=0.7,cex.lab=0.7,axes=F,ylim=c(0,200),xlab="Sexo",ylab="nº de infecções")
lines(LS[[3]][LS[[1]] == "NonBeach"],pch=17,lty=2,type="b",cex=0.7,cex.axis=0.7,cex.lab=0.7)
#lines(taxas[dadosc$consumo=="10-30"],pch=15,lty=3,type="b",cex=1.2,cex.axis=1.2,cex.lab=1.2)
#lines(taxas[dadosc$consumo=="+30"],pch=18,lty=4,type="b",cex=1.2,cex.axis=1.2,cex.lab=1.2)
axis(2, cex.axis = 0.7)
axis(1,c(1,2),labels=c("Feminino","Masculino"), cex.axis = 0.7)
legend(1,40,c("Praia","Piscina"),lty=c(1,2),pch=c(19,17),bty="n",cex=0.7)

```

