---
title: ''
geometry: textwidth=18cm,textheight=24cm
header-includes:
- \usepackage{setspace}
- \usepackage{indentfirst}
- \usepackage[utf8]{inputenc}
- \usepackage{mathptmx}
- \usepackage{enumerate}
- \usepackage{float}
- \usepackage{url}
- \usepackage{lipsum}
- \usepackage{caption}
- \usepackage{subcaption}
output:
  pdf_document: null
  html_document: default
  mainfont: Times New Roman
  fig_caption: yes
  word_document: default
lang: pt-br
fontsize: 10bp
---

\begin{titlepage}
\begin{center}
\thispagestyle{empty}
\begin{figure}[!htb]
\begin{center}
\begin{minipage}[b]{0.5\linewidth}
\begin{center}
\end{center}
\end{minipage}
\begin{minipage}[b]{0.7\linewidth}
\begin{center}
\vspace*{1cm}
 {\large \bf Universidade Estadual de Campinas\\[5pt]
Instituto de Matemática, Estatística e Computação Cientifica\\[3pt]
Departamento de Estatística}
\end{center}
\end{minipage}
\end{center}
\end{figure}
\vspace*{\stretch{1}}
\begin{center}
\vspace*{5cm}
{\huge \bf Relatório - Parte II \\[7pt]}
\end{center}
\vspace*{\stretch{1}}
\begin{center}
\vspace*{4cm}
{\Large \bf Guilherme Pazian  RA:160323 \\
Henrique Capatto  RA:146406 \\
Hugo Calegari  RA:155738 \\
Leonardo Uchoa Pedreira RA:156231\break
}\\[3pt]
{\large \bf Professor: Caio Lucidius Naberezny Azevedo}\\[5pt]
\end{center}
\vspace*{\stretch{1}}
\centerline{\bf Campinas-SP, 20 de Junho de 2017}
\vspace*{\stretch{1}}
\end{center}
\end{titlepage}

\onehalfspacing
\newpage

```{r echo=FALSE}
#mudando o separador decimal para resultados "printados"
options(OutDec= ",")
```

```{r, echo=FALSE}
#definindo opções padrões dos chunks
knitr::opts_chunk$set(fig.width=6, fig.height=3.5, fig.path='Figs/', fig.align='center', echo=FALSE, warning=FALSE, message=FALSE)
```

```{r libraries, echo=FALSE, eval=TRUE}
#bibliotecas que possivelmente serão utilizadas
library(dplyr)
library(ggplot2)
library(xtable)
library(plotrix)
library(plyr)
```


\setlength{\parindent}{3em}
\setlength{\parskip}{1em}
\doublespacing
