---
title: ""
geometry: textwidth=18cm,textheight=24cm
lang: pt-br
header-includes:
- \usepackage{setspace}
- \usepackage{indentfirst}
- \usepackage[utf8]{inputenc}
- \usepackage{mathptmx}
- \usepackage{enumerate}
- \usepackage{url} 
- \usepackage{lipsum}
- \usepackage{multicol}
output:
  pdf_document:
  html_document: default
  fig_caption: yes
  mainfont: Times New Roman
fontsize: 10bp
---

\begin{titlepage}
\begin{center}
\thispagestyle{empty}
\begin{figure}[!htb]
\begin{center}
\begin{minipage}[b]{0.5\linewidth}
\begin{center}
\end{center}
\end{minipage}
\begin{minipage}[b]{0.7\linewidth}
\begin{center}
\vspace*{1cm}
 {\large \bf Universidade Estadual de Campinas\\[5pt]
Instituto de Matemática, Estatística e Computação Cientifica\\[3pt]
Departamento de Estatística}
\end{center}
\end{minipage}
\end{center}
\end{figure}
\vspace*{\stretch{1}}
\begin{center}
\vspace*{5cm}
{\huge \bf Relatório - Parte I \\[7pt]
Exercício 1}
\end{center}
\vspace*{\stretch{1}}
\begin{center}
\vspace*{4cm}
{\Large \bf Guilherme Pazian  RA:160323 \\
Henrique Capatto  RA:146406 \\
Hugo Calegari  RA:155738 \\
Leonardo Uchoa Pedreira RA:156231\break
}\\[3pt]
{\large \bf Professor: Caio Lucidius Naberezny Azevedo}\\[5pt]
\end{center}
\vspace*{\stretch{1}}
\centerline{\bf Campinas-SP, 12 de Junho de 2017}
\vspace*{\stretch{1}}
\end{center}
\end{titlepage}

\onehalfspacing
\newpage

```{r echo=FALSE}
#mudando o separador decimal para resultados "printados"
options(OutDec= ",")
```

```{r, echo=FALSE}
#definindo opções padrões dos chunks
knitr::opts_chunk$set(fig.width=6, fig.height=3.5, fig.align='center', echo=FALSE, warning=FALSE, message=FALSE)
```


```{r pacotes,cache = FALSE,echo=FALSE, warning = FALSE,eval=TRUE,message = FALSE, error = FALSE}
#eval= FALSE faz com que o R ignore este chunk
#echo = FALSE não permite que o chunk apareça no pdf

#pacotes = c("tidyverse","plyr","dplyr","reshape2","knitr","captioner","gdata","gridExtra","Matrix","plotrix","xtable")
#install.packages(pacotes)

# pacote utiliado para gráficos
library(ggplot2)
# pacote que deixa os gráficos do ggplot lado a lado
library(gridExtra)
# pacotes para manipulação de dados
library(reshape2)
library(plyr)
library(dplyr)

#pacote para fazer legenda
library(captioner)

library(Matrix)
library(plotrix)
library(MASS)

figs <- captioner(prefix="Figura")
tbls <- captioner(prefix="Tabela")

#inslação dos pacotes necessários
#install.packages(c("tidyverse","gridExtra","car","captioner","gvlma"))

#instalacao de um pacote pra "printar" tabelas mais bonitinhas
#install.packages('printr',type = 'source',repos = c('http://yihui.name/xran', 'http://cran.rstudio.com'))

```


```{r legendas, cache = FALSE,echo=FALSE, warning = FALSE,eval=TRUE,message = FALSE}
#legenda para as tabelas

# legenda para a primeira tabela(estats descr) do primeiro exercício
legenda_table1 = tbls(name="table_dados",caption = "Dados do Problema")
legenda_table2 = tbls(name="table_Estimativa",caption = "Estimativas dos parâmetros e respectivos desvio padrão e intervalo de confiança")
legenda_table3 = tbls(name="coeff_fit_otimo",caption = "Estimativas dos parâmetros, intervalo de confiança e teste de nulidade para o modelo 2")


#legenda para o primeiro Boxplot
legenda_graf1 = figs(name="graf1_barra",caption = "Distribuição de frequência em relação aos níveis de Microinfiltração para o material Allbond")

legenda_graf2 = figs(name="graf2_barra",caption = "Distribuição de frequência em relação aos níveis de Microinfiltração para o material Optibond ")
legenda_graf3 = figs(name="graf3_barra",caption = "Distribuição de frequência em relação aos níveis de Microinfiltração para o material Scotchbond")
legenda_graf4 = figs(name="graf4_Prop_medias",caption = "Gráfico de Proporções médias com seus respectivos intervalos de confiança")
legenda_graf5 = figs(name="graf5_estimativas_ics",caption = "Gráfico com as estimativas e seus intervalos de confiança")

```


```{r funcoes_exer_1,echo=FALSE, warning = FALSE,eval=TRUE,message = FALSE, error = FALSE}

# estima os parâmetros de uma única tabela
# r x s oriunda de um modelo multinomial
# ou produto de multinomiais
# LEMBRETE: A FUNÇÃO SEMPRE CONCATENA VERTICALMENTE AS LINHAS. ASSIM
# NO CASO DO MODELO PRODUTO DE MULTINOMIAIS, CADA LINHA DEVE REPRESENTAR
# UMA MULTINOMIAL
#input= tabela: tabela de contingência
#       modelo: 1 - multinomial, 2 - produto de multinomais
#       gama: nível de confiança para a construção dos IC's
estima.theta<-function(tabela,modelo,gama)
{
auxl1 <-c(rownames(tabela))
auxl2 <-c(colnames(tabela))
label<-c(paste(auxl1[1],"&",auxl2[1]))
for(i in 1:nrow(tabela))
{
for(j in 1:ncol(tabela))
{
label<-rbind(label,c(paste(auxl1[i],"&",auxl2[j])))
}
}
label<-cbind(label[2:nrow(label),])
if(modelo ==1) # multinomial
{
vn <- c(t(tabela))
n  <- sum(vn)
ncat <- length(vn)
vp <- vn/n
#vp[vp==0]=0.01
vpc <- cbind(vp)
aux <- vpc%*%t(vpc)
mcov <- matrix(as.numeric((as.matrix(Diagonal(ncat,vpc))- aux)/n),ncat,ncat)
ep <- sqrt(diag(mcov))
epc<-cbind(ep)
}
else if(modelo ==2)# produto de multinomias
{
vn <- as.numeric(apply(tabela,1,sum))
vpg<- tabela/vn#c(t(tabela/vn))
ncatr<- ncol(tabela)
nmult<-nrow(tabela)
#vpg[vpg==0]=0.01
vp <- vpg[1,]
vpc <- cbind(vp)
aux <-vpc%*%t(vpc)
mcov <- matrix((as.matrix(Diagonal(ncatr,vpc))- aux)/vn[1],ncatr,ncatr)
mcovg <-mcov
for(j in 2:nmult)
{
vp <- vpg[j,]
vpc <- cbind(vp)
aux <-vpc%*%t(vpc)
mcov <- matrix((as.matrix(Diagonal(ncatr,vpc))- aux)/vn[j],ncatr,ncatr)
mcovg<-bdiag(mcovg,mcov)
}
mcov<-as.matrix(bdiag(mcovg))
vp<- c(t(vpg))
vpc<-cbind(vp)
ep<- sqrt(diag(mcov))
epc<-cbind(ep)
}
qic <- qnorm(0.5*(1+gama))
LIIC <- c(vpc)-c(qic*epc)
LSIC <- c(vpc)+ c(qic*epc)
mIC  <- cbind(LIIC,LSIC)
mIC[mIC[,1]<=0,1]=0
mIC[mIC[,2]>=1,2]=1
m.result <-cbind(round(vpc,2),round(epc,2),round(mIC,2))
rownames(m.result)<-label
colnames(m.result)<- c("Estimativa","EP","LIIC","LSIC")
result<- list(vpc=vpc,epc=epc,mIC=mIC,mcov=mcov,label=label)
return(result)
}


# gera gráficos das porporções estimadas (sem considerar modelos)
#input= tabela: tabela de contingência
#       result: objeto com o resultado da aplicação da função estima.theta
#       oplas: orientação dos "labels" do eixo "x"
#       eixo: dimensão dos labels dos eixos
plot.graf.prop<-function(result,oplas,eixo)
{
label<-c(result$label)
vpc<-cbind(c(result$vpc))
mIC<-(result$mIC)
mIC<- cbind(c(mIC[,1]),c(mIC[,2]))
plotCI(vpc,ui=mIC[,2],li=mIC[,1],axes=F,xlab="categoria",ylab="proporções",pch=19,cex=1.2,cex.axis=1.2,cex.lab=1.2)
axis(2,cex.axis=1.2) 
axis(1,1:length(vpc),labels=label,cex.axis=eixo,las=oplas)
}


# Realiza testes do tipo Bpi=D para uma única tabela
# r x s oriunda de um modelo multinomial
# ou produto de multinomiais
#input= result: objeto com o resultado da aplicação da função estima.theta
#       m.B e v.D: matriz e vetor definidores das hipóteses de interesse, respectivamente
test.Bpi.D<-function(result,m.B,v.D)
{
vpc<-cbind(c(result$vpc))
mcov<-result$mcov
mcov[mcov==0]<-0.000000000001
e.Q <-t(m.B%*%vpc-v.D)%*%solve(m.B%*%mcov%*%t(m.B))%*%(m.B%*%vpc-v.D)
ngl<-nrow(m.B)
e.pvalor<-1-pchisq(e.Q,ngl)
#cat("Estatistica Q = ",round(e.Q,2),"\n")
#cat("pvalor = ",round(e.pvalor,4),"\n")
#cat("g.l. =",ngl,"\n")
#cat("Matriz B :","\n")
#print(m.B)
#cat("Vetor D :","\n")
#print(v.D)
resultado <- list(round(e.Q,2),round(e.pvalor,4),ngl,m.B,v.D)
names(resultado) <- c("Estatistica Q","pvalor","g.l.","B","D")
return(resultado)
}


# Ajusta modelos de regressão do tipo Api=Xbeta para uma única tabela
# r x s oriunda de um modelo multinomial
# ou produto de multinomiais
#input= result: objeto com o o resultado da aplicação da função estima.theta
#       m.B e m.X: matrizes definidoras do modelo de interesse
MR.Api.Xbeta<-function(result,m.A,m.X)
{
label<-c(result$label)
vpc<-cbind(c(result$vpc))
mcov<-result$mcov
mcov[mcov==0]<-0.000000000001
mcovF <- m.A%*%mcov%*%t(m.A)
auxav <- eigen(mcovF,only.values=TRUE)$values
nlmcovF <- nrow(mcovF)
while(min(auxav) <= 0.000000001)
{
 mcovF <- mcovF + diag(0.00001,nlmcovF,nlmcovF)
 auxav <- eigen(mcovF,only.values=TRUE)$values
}
imcovF <- solve(mcovF)
vF <- m.A%*%vpc
mcovbeta <- solve(t(m.X)%*%imcovF%*%m.X)
vbeta<- mcovbeta%*%t(m.X)%*%imcovF%*%vF
epbeta <- cbind(c(sqrt(diag(mcovbeta))))
epl <- m.X%*%vbeta
eQ <-t(vF-epl)%*%imcovF%*%(vF-epl)
ngl<-nrow(m.X)-nrow(vbeta)
epvalor<-1-pchisq(eQ,ngl)
result<- list(eQ = eQ,ngl = ngl, epvalor = round(epvalor,4),vpc=vpc,vbeta=vbeta,epbeta=epbeta,mcovbeta=mcovbeta,label=label)
return(result)
}

# Testa hipóteses do tipo CB= M para modelos lineares ajustados
# via função MR.Api.Xbeta
# input = result: objeto com o resultado da aplicação da função MR.Api.Xbeta
# Matrizes m.C e v.M

testa.CB.M.Api.Xbeta<-function(result,m.C,v.M)
{
  vbeta <- result$vbeta
  mcovbeta <- result$mcovbeta
  e.QC <- t(m.C%*%vbeta - v.M)%*%solve(m.C%*%mcovbeta%*%t(m.C))%*%(m.C%*%vbeta - v.M)
  ngl<-nrow(m.C)
  e.pvalor<-1-pchisq(e.QC,ngl)
  resultado <- list(round(e.QC,2),round(e.pvalor,4),ngl,m.C,v.M)
names(resultado) <- c("Estatistica Q","pvalor","g.l.","C","M")
return(resultado)
}

#Estima proporções sob o modelo Api=Xbeta
#input= result: objeto com o resultado da aplicação da função MR.Api.Xbeta
#       m.H e v.F: matriz e vetor que recuperam as proporções originais
estim.prp.ApiXbeta<-function(result,m.H,v.F,gama)

{
label<-result$label
vpc <- result$vpc
vbeta<-result$vbeta
mcovbeta<-result$mcovbeta
vpesm <- m.H%*%vbeta + v.F
mcovsm <- m.H%*%mcovbeta%*%t(m.H)
vepsm <- sqrt(diag(mcovsm))
qic <- qnorm(0.5*(1+gama))
LIIC <- c(vpesm)-c(qic*vepsm)
LSIC <- c(vpesm)+ c(qic*vepsm)
mIC  <- cbind(LIIC,LSIC)
mIC[mIC[,1]<=0,1]=0
mIC[mIC[,2]>=1,2]=1
result<- list(vpesm=vpesm,vepsm=vepsm,mcovbeta=mcovbeta,mIC=mIC)
plot(vpc,axes=F,ylim=c(min(vpc,mIC),max(vpc,mIC)),xlab="categoria",ylab="proporções",cex=1.2)
plotCI(vpesm,ui=mIC[,2],li=mIC[,1],axes=F,pch=19,cex=1.2,cex.axis=1.2,cex.lab=1.2,add=T)
axis(2,cex.axis=1.2) 
axis(1,1:length(vpc),labels=label,cex.axis=1.2)
}


# Ajusta modelos de regressão do tipo AlnGpi=Xbeta para uma única tabela
# r x s oriunda de um modelo multinomial
# ou produto de multinomiais
# input= result: objeto com o o resultado da aplicação da função estima.theta
#       m.B, m.G e m.X: matrizes definidoras do modelo de interesse
MR.AlnGpi.Xbeta<-function(result,m.A,m.G,m.X)
{
label<-c(result$label)
vpc<-cbind(c(result$vpc))
mcov<-result$mcov
mcov[mcov==0]<-0.000000000001
auxmG<-m.G%*%vpc
auxmG[auxmG==0]<-0.000000000001
m.B <- solve(diag(c(auxmG)))
mPsi <- m.A%*%m.B%*%m.G
mcovF <- mPsi%*%mcov%*%t(mPsi)
auxav <- eigen(mcovF,only.values=TRUE)$values
nlmcovF <- nrow(mcovF)
while(min(auxav) <= 0.001)
{
 mcovF <- mcovF + diag(0.00001,nlmcovF,nlmcovF)
 auxav <- eigen(mcovF,only.values=TRUE)$values
}
imcovF <- solve(mcovF)
vF <- m.A%*%(log(auxmG))
mcovbeta <- solve(t(m.X)%*%imcovF%*%m.X)
vbeta<- mcovbeta%*%t(m.X)%*%imcovF%*%vF
epbeta <- cbind(c(sqrt(diag(mcovbeta))))
epl <- m.X%*%vbeta
eQ <-t(vF-epl)%*%imcovF%*%(vF-epl)
ngl<-nrow(m.X)-nrow(vbeta)
epvalor<-1-pchisq(eQ,ngl)
cat("Est. dos par. beta","\n")
print(round(cbind(vbeta,epbeta),2))
cat("Teste para a qualidade do ajuste do modelo = ",round(eQ,2),"\n")
cat("pvalor = ",round(epvalor,4),"\n")
cat("g.l. =",ngl,"\n")
cat("Matriz A :","\n")
print(m.A)
cat("Matriz X :","\n")
print(m.X)
result<- list(vpc=vpc,vbeta=vbeta,epbeta=epbeta,mcovbeta=mcovbeta,label=label)
return(result)
}

```


```{r,echo=FALSE, warning = FALSE,eval=TRUE,message = FALSE, error = FALSE}
df_1 = read.csv("WitzelGrande_Singer2000.csv", header = TRUE)
names(df_1) = c("Material","A","B","C")

```

```{r,echo=FALSE, warning = FALSE,eval=TRUE,message = FALSE, error = FALSE}
library(printr)
medidas_allbound = as.vector(as.vector(table(subset(df_1,df_1$Material=="Allbond")$A))+as.vector(table(subset(df_1,df_1$Material=="Allbond")$B))+c(table(subset(df_1,df_1$Material=="Allbond")$C),0))
#sum(medidas_allbound)

medidas_optibond = as.vector(c(table(subset(df_1,df_1$Material=="Optibond")$A),0)+c(table(subset(df_1,df_1$Material=="Optibond")$B),0)+c(5,17,1,0,1))
#sum(medidas_optibond)

medidas_Scotchbond = as.vector(as.vector(table(subset(df_1,df_1$Material=="Scotchbond")$A))+as.vector(table(subset(df_1,df_1$Material=="Scotchbond")$B))+c(table(subset(df_1,df_1$Material=="Scotchbond")$C)))
#sum(medidas_Scotchbond)

#o df_11 refere-se a contagem de cada nível de microinfiltração por tipo de material
df_11 = matrix(c(medidas_allbound,medidas_optibond,medidas_Scotchbond),3,5,byrow=T)

dimnames(df_11) <- list(c("A","O","S"),c("0","1","2","3","4"))
names(dimnames(df_11)) <- c("Material","Nível de microinfiltração")
#df_11

totais <- c(sum(df_11[1,]),sum(df_11[2,]),sum(df_11[3,]))


tbl_contingencia = as.matrix(data.frame(df_11,totais))

dimnames(tbl_contingencia) <- list(c("Allbond","Optibond","Scotchbond"),c(" 0"," 1"," 2"," 3"," 4"," Total"))

names(dimnames(tbl_contingencia)) <- c("Material","Nível de microinfiltração")

library(xtable)
#tbl_contingencia
#xtable(tbl_contingencia)
```

```{r estats_descritivas_exerc1}

op = melt(as.data.frame(df_11))
op[3] = rep(c("A","O","S"),5)
names(op) = c("Class","Valor","Material")

A = subset(op, Material == "A")
O = subset(op, Material == "O")
S = subset(op, Material == "S")

medias_soma01_A = round(sum(as.integer(df_11[1,1:2]))/sum(as.integer(df_11[1,]))*100,2)
medias_soma01_O = round(sum(as.integer(df_11[2,1:2]))/sum(as.integer(df_11[2,]))*100,2)
medias_soma01_S = round(sum(as.integer(df_11[3,1:2]))/sum(as.integer(df_11[3,]))*100,2)

g_hist_A = ggplot(data=A, aes(x=Class, y=Valor))+geom_bar(stat="identity",colour="black", fill="grey",size=1)+ expand_limits(y=c(0,40))+xlab("Tipo de Microinfiltração") + ylab("Quantidade de Dentes") +theme_bw()

g_hist_O = ggplot(data=O, aes(x=Class, y=Valor))+geom_bar(stat="identity",colour="black", fill="grey",size=1)+ expand_limits(y=c(0,40))+xlab("Tipo de Microinfiltração") + ylab("Quantidade de Dentes") +theme_bw()

g_hist_S = ggplot(data=S, aes(x=Class, y=Valor))+geom_bar(stat="identity",colour="black", fill="grey",size=1)+ expand_limits(y=c(0,40))+xlab("Tipo de Microinfiltração") + ylab("Quantidade de Dentes") +theme_bw()
```

```{r,echo=FALSE, warning = FALSE,eval=TRUE,message = FALSE, error = FALSE}
#análise descritiva
estimado_theta_1 = estima.theta(df_11,2,0.95)
#fazer uma legenda A = Allbond,  O = Optibond e S = Scotchbond
#graf_IC_theta_ex1 <- plot.graf.prop(estimado_theta_1,1,0.5) #coloquei lá no relatório pois ele não era suprimido aqui
```

```{r modelo1_exercicio1}

B = matrix(c(0:4,0,-1,-2,-3,-4,rep(0,5),0:4,rep(0,5),0,-1,-2,-3,-4),2,15,byrow = TRUE)
D = c(0,0)
```


```{r teste Bpi.D}
t.BpiD_ex1b <- test.Bpi.D(estimado_theta_1,B,D)

```

```{r TesteSaxSo}
B1 <- matrix(c(0:4,0,-1,-2,-3,-4,rep(0,5)),1,15,byrow = TRUE)
D1 <- 0
t.BpiD_ex1b_SaxSo <- test.Bpi.D(estimado_theta_1,B1,D1)
```

```{r TesteSaxSs}
B2 <- matrix(c(0:4,rep(0,5),0,-1,-2,-3,-4),1,15,byrow = TRUE)
D2 <- 0
t.BpiD_ex1b_SaxSs <- test.Bpi.D(estimado_theta_1,B2,D2)
```

```{r TesteSoxSs}
B3 <- matrix(c(rep(0,5),0:4,0,-1,-2,-3,-4),1,15,byrow = TRUE)
D3 <- 0
t.BpiD_ex1b_SoxSs <- test.Bpi.D(estimado_theta_1,B3,D3)
```

```{r}

#modelo 1

#ajuste do modelo 1
m.X1 <- matrix(c(1,0,0,0,1,0,0,0,1),3,3,byrow = T)
A = matrix(c(0:4,numeric(10),numeric(5),(0:4),numeric(5),numeric(10),(0:4)),3,15,byrow=T)


Resultado_1 = MR.Api.Xbeta(estimado_theta_1,A,m.X1)

H02_ApiXbeta <- Resultado_1

# verificação do ajuste do modelo 1
f_1 = A%*%(estimado_theta_1$vpc)

sigma_f_1 = A%*%(estimado_theta_1$mcov)%*%t(A)

beta_1 = Resultado_1$vbeta

f_menos_xbeta_1 = (f_1-m.X1%*%(beta_1))

qr_1 = t(f_menos_xbeta_1)%*%ginv(sigma_f_1)%*%(f_menos_xbeta_1)


betas_1 = data.frame(Resultado_1$vbeta,Resultado_1$epbeta,Resultado_1$vbeta-1.96*Resultado_1$epbeta,Resultado_1$vbeta+1.96*Resultado_1$epbeta)
names(betas_1)=c("Estimado","DP","LIIC","LSIC")

pd <- position_dodge(0.1)

# gráfico de de estimativas para o modelo 1 e seus respectivos erros padrão
#g_IC <- ggplot(betas_1, aes(x=c(1,2,3), y=Estimado)) + geom_point(position=pd, size=3, shape=21, fill="white")+ geom_errorbar(aes(ymin=Estimado-DP, ymax=Estimado+DP),colour="black", width=.1, position=pd)+theme_bw()


#modelo 2 Não vamos usa-lo por enquanto

#ajuste do modelo 2
m.X2 <- matrix(c(1,0,0,1,1,0),3,2,byrow = T)
A_2 <- matrix(c(rep(c(0:4,rep(0,15)),3)),3,15,byrow = T)
Resultado_2 = MR.Api.Xbeta(estimado_theta_1,A_2,m.X2)

H02_ApiXbeta <- Resultado_2

# verificação do ajuste do modelo 2
f_2 = A_2%*%(estimado_theta_1$vpc)

sigma_f_2 = A_2%*%(estimado_theta_1$mcov)%*%t(A_2)

beta_2 = Resultado_2$vbeta

f_menos_xbeta_2 = (f_2-m.X2%*%(beta_2))

#estatística qui-quadrado para ajuste do modelo
qr_2 = t(f_menos_xbeta_2)%*%ginv(sigma_f_2)%*%(f_menos_xbeta_2)

betas_2 = data.frame(Resultado_2$vbeta,Resultado_2$epbeta,Resultado_2$vbeta-1.96*Resultado_2$epbeta,Resultado_2$vbeta+1.96*Resultado_2$epbeta)
names(betas_2)=c("Estimado","DP","LIIC","LSIC")

# gráfico de de estimativas para o modelo 2 e seus respectivos erros padrão, não tem sentido colocar no trabalho se o modelo não se ajustar bem
g2 = ggplot(betas_2, aes(x=c(1,2), y=Estimado)) + geom_point(position=pd, size=3, shape=21, fill="white")+ 
  geom_errorbar(aes(ymin=Estimado-DP, ymax=Estimado+DP),colour="black", width=.1, position=pd)+theme_bw()


m.X3 <- matrix(c(1,0,1,0,0,1),3,2,byrow = T)
A_3 <- matrix(c(rep(c(0:4,rep(0,15)),3)),3,15,byrow = T)
Resultado_3 = MR.Api.Xbeta(estimado_theta_1,A_3,m.X3)

H01_ApiXbeta <- Resultado_3


m.X4 <- matrix(c(1,0,0,1,0,1),3,2,byrow = T)
A_4 <- matrix(c(rep(c(0:4,rep(0,15)),3)),3,15,byrow = T)
Resultado_4 = MR.Api.Xbeta(estimado_theta_1,A_3,m.X3)

H03_ApiXbeta <- Resultado_4
```

```{r}
m.C = matrix(c(1,0,-1),1,3)
v.M = 0
testeCB <- testa.CB.M.Api.Xbeta(Resultado_1,m.C,v.M)


```

\setlength{\parindent}{3em}
\setlength{\parskip}{1em}
\doublespacing

###1.Introdução


Um dos maiores problemas da Dentística Restauradora é a falta de adesão dos materiais restauradores às estruturas dentárias, o que permitia uma infiltração marginal, que leva à descoloração marginal, fraturas marginais, reincidência de cárie, sensibilidade pós-operatória e reações pulpares e considerando as implicações disto na saúde bucal de um paciente, o presente estudo busca comparar três tipos de materiais selantes (Allbond, Optibond e Scotchbond), segundo o nível de microinfiltração, numa escala que varia de 0 até 4 (0=sem microinfiltração 4=microinfiltração intensa). Cada um dos três pesquisados classificaram setenta e dois dentes quanto a microinfiltração, totalizando duzentos e dezesseis dentes. Foram fixados para cada tipo de material um total de setenta e dois dentes a serem analisados. Portanto, o objetivo é classificar os tipos de selante quanto ao nível de microinfiltração. Os dados do experimento se encontram abaixo na tabela 1 e maiores detalhes constam em Witzel, Grande & Singer (2000). Na próxima seção iniciamos a análise dos resultados apresentando uma análise descritiva.

Todas as análises presentes neste trabalho foram obtidas com auxílio dos softwares "R" e "RStudio". Ambos são gratuitos e estão disponíveis nos sites *[https://cran.r-project.org/index.html]("https://cran.r-project.org/index.html")* e *[https://www.rstudio.com/products/rstudio/download/]("https://www.rstudio.com/products/rstudio/download/")* respectivamente. Para os testes estatísticos, foi-se considerado um nível de significância de 10%.

\newpage

###2. Análise Descritiva

Abaixo, observamos a tabela 1, correspondente aos dados do experimento.

\begin{table}[ht]
\centering
\begin{tabular}{rrrrrrr}
  \hline
  & \multicolumn{5}{l}{Nível de microinfiltração} & \\
Material &0&1&2&3&4&Total \\ 
  \hline
Allbond & 9 & 18 & 31 & 12 & 2 & 72 \\ 
  Optibond & 26 & 34 & 8 & 3 & 1 & 72 \\ 
  Scotchbond & 9 & 17 & 15 & 25 & 6 & 72 \\ 
   \hline
\end{tabular}
\end{table}


\begin{center}
`r legenda_table1`
\end{center}

Acima observa-se as contagens das classificações por tipo de material selante. Os dados foram obtidos a partir de uma contagem do número de classificações dadas pelos pesquisadores para cada nível de microinfiltração em cada tipo de material selante.

Sabemos que quanto mais dentes forem classificados com classificações mais baixas, melhor será o material. A  fim de podermos captar algum indício de que algum Material Selante possui melhor desempenho do que os outros, definiu-se uma estatística:

Seja $soma_{01i}$ definida como a soma das contagens de classificações 0 ou 1 feita no i-ésimo material. Seja $somatotal_{i}$ igual ao total de dentes analisados por tipo de material, na qual sabe-se, pela descrição do experimento, que a medida é setenta e duas unidades dentárias. As quantidades $soma_{0i}$ e $soma_{1i}$ são as medidas de 0 e 1 respectivamente para cada tipo de Material. Essa estatística pode ser considerada como uma proporção e visa identificar qual material produz as classificações de maior interesse em relação ao problema, expressando-se os resultados numa porcentagem.

Logo, $$soma_{01i}=\frac{soma_{0i}+soma_{1i}}{72}.\ \ \ \textrm{para i=Allbond,Optibond,Scotchbond}$$.

Portanto, para o material Allbond obteve-se $$soma_{01_{Allbond}}=\frac{soma_{0_{Allbond}}+soma_{1_{Allbond}}}{72}=\frac{9+18}{72}=\frac{27}{72}$$

Já para Optibond, $$soma_{01_{Optibond}}=\frac{soma_{0_{Optibond}}+soma_{1_{Optibond}}}{72}=\frac{26+34}{72}=\frac{60}{72}$$

Para Scotchbond, $$soma_{01_{Scotchbond}}=\frac{soma_{0_{Scotchbond}}+soma_{1_{Scotchbond}}}{72}=\frac{9+17}{72}=\frac{26}{72}$$

Logo, medindo esses resultados em porcentagem, temos que para Allbond `r medias_soma01_A` % das classificações estão alocadas entre 0 e 1. Utilizando este mesmo raciocínio, para Optibond `r medias_soma01_O` % e, Scotchbond `r medias_soma01_S` %. 

Baseados nestes resultados, observa-se que o Selente Optibond possui maiores classificações situadas entre os menores níveis de microinfiltração (0 e 1), sugerindo que esse material tenha melhor desempenho que os outros. Vê-se também que os resultados para Allbond e Scotchbond são semelhantes, porém nenhuma conclusão pode ser aferida pois há de se observar onde residem as demais proporções de classificação, ou seja, deve-se levar em consideração também as distribuições de frequência de cada material.

Observa-se nas figuras 1, 2 e 3, as respectivas distribuições de frequências para os três materiais.   
Temos os seguintes comportamentos:

Na figura 1, observa-se uma prevalencia das classificações em torno de 2, e a identificação com a segunda maior quantidade é a 1 , sugerindo que esse método tem níveis razoáveis de microinfiltração e talvez não seja o que proporciona os menores níveis.

```{r}
op = melt(as.data.frame(df_11))
op[3] = rep(c("A","O","S"),5)
names(op) = c("Class","Valor","Material")

a = subset(op, Material == "A")
O = subset(op, Material == "O")
S = subset(op, Material == "S")
```

```{r}
g_Allbond <- ggplot(data=a, aes(x=Class,y=Valor))+geom_bar(stat="identity",colour="black",fill="grey",size=1)+ expand_limits(y=c(0,40))+xlab("Tipo de Microinfiltração") + ylab("Quantidade de Dentes") +theme_bw()

g_Allbond
```



\begin{center}
`r legenda_graf1`
\end{center}

Na figura 2, especula-se a sua superioridade na retenção de microinfiltração pois constata-se visualmente que as maiores categorizações se situam nos valores de 0 e 1.

```{r}
g_O=ggplot(data=O, aes(x=Class, y=Valor))+geom_bar(stat="identity",colour="black", fill="grey",size=1)+ expand_limits(y=c(0,40))+xlab("Tipo de Microinfiltração") + ylab("Quantidade de Dentes") +theme_bw()
```
```{r}
g_O
```

\begin{center}
`r legenda_graf2`
\end{center}

A figura3, evidencia uma pior rotulamento em relacionado aos demais pois há maiores quantidades no valor de 3, e outras razoáveis entre 1 e 2, sugerindo um pior desempenho em relação aos outros métodos de selagem.

```{r}
ggplot(data=S, aes(x=Class, y=Valor))+geom_bar(stat="identity",colour="black", fill="grey",size=1)+ expand_limits(y=c(0,40))+xlab("Tipo de Microinfiltração") + ylab("Quantidade de Dentes") +theme_bw()

```

\begin{center}
`r legenda_graf3`
\end{center}




Já na figura 4, pode-se visualizar estimativas pontuais e intervalares para as proporções populacionais de classificação de cada nível de microinfiltração para cada material. Portanto, podemos identificar diferenças entre as proporções para cada grupo; No eixo das abcissas, pode se ver que as observações estão ordenadas por materiais Selantes (A=Allbond, O=Optibond e S=Scotchbond) e suas respectivas classificações (0-4). 
Com isso, podemos observar os mesmas informações que no gráfico de barras, porém agora há a informação das proporções de cada categorização, assim como as estimativas intervalares. Vemos que, para para Allbond a classificação 2 teve a maior proporção dentre os setente e dois dentes analisados, com cerca de 40% desta. Para Optibond, observa-se que a Classificação 1 é a que possui maior a proporção, com cerca de 40% destas. Para Scotchbond, a categorização 3 foi a mais ocorrente, com cerca de 30%. Levando em conta que quanto maior a proporção de classificação em valores menores, como 0 ou 1, melhor será o material, pode-se inferir que o melhor material é o Optibond, seguido do Allbond e do Scotchbond.

```{r}
plot.graf.prop(estimado_theta_1,1,0.5)
```

\begin{center}
`r legenda_graf4`
\end{center}

Portanto, das análises descritivas podemos concluir que há indicios de termos um material que é relativamente melhor que os outros, este é o Optibond. Seguidamente, pode-se concluir que há distinções, embora não tão evidente, entre os materiais Allbond e Scotchbond, tendo o primeiro melhor desempenho em relação ao segundo. Portanto, a análise inferencial porcurará confrontar essas conjecturas, confirmando-as ou rejeitando-as.                      


\newpage

###3. Análise Inferencial

O Modelo probabilistico gerador da Tabela é o Produto de Multinomiais Independentes pois os totais marginais relacionados aos tipos de materiais de Selante são fixados. Portanto, seguindo a notação usada em (Azevedo 2017), o modelo é dado pela seguinte equação:

$$N_{i}=(N_{i0},N_{i1},N_{i2},N_{i3},N_{i4})^{'}\sim multinomial(n_{i.},\mathbf{\theta}_{i}) \ \ i = 1,2,3$$

$N_i\perp N_j\ \forall\ i\neq j \ ;\ i,j=1,2,3$ , $\mathbf{{\theta_{i}}}=(\theta_{i0},\theta_{i1},\theta_{i2},\theta_{i3})^{'}$ e $\theta_{ij} \in  (0,1)$


Para Analisar os resultados apresentados na tabela 1, devemos definir uma medida de desempenho.    
A medida de desempenho proposta foi a média dos escores ponderadas pela probabilidade de classificação em cada grupo. Temos então que as medidas de desempenho dos materiais são dadas por:

$\bar{S}_{Allbond} = 0\theta_{10} + 1\theta_{11} + 2\theta_{12} + 3\theta_{13} + 4\theta_{14}$  
$\bar{S}_{Optibond} = 0\theta_{20} + 1\theta_{21} + 2\theta_{22} + 3\theta_{23} + 4\theta_{24}$  
$\bar{S}_{Scotchbond} = 0\theta_{30} + 1\theta_{31} + 2\theta_{32} + 3\theta_{33} + 4\theta_{34}$

Temos o interesse em testar se as medidas de desempenho dos três materiais são iguais, ou seja, testar a hipóteses:

$$
H_0: \left\{\begin{matrix}
\bar{S}_{Allbond} - \bar{S}_{Optibond} = 0\\
\bar{S}_{Allbond} - \bar{S}_{Scotchbond} = 0
\end{matrix}\right.\ Vs \ H_1:  \textrm{Há pelo menos uma diferença}
$$


A qual é equivalente a testar:

$$H_0 : \ B\pi = D\ \ Vs\ \ H_1 : B\pi \neq D$$

onde:
$$
B^{'} = 
\begin{bmatrix}
0 & 0\\ 
1 & 1\\ 
2 & 2\\ 
3 & 3\\ 
4 & 4\\ 
0 & 0\\ 
-1 & 0\\ 
-2 & 0\\ 
-3 & 0\\ 
-4 & 0\\ 
0 & 0\\ 
0 & -1\\ 
0 & -2\\ 
0 & -3\\ 
0 & -4
\end{bmatrix} \ ; \pi = \begin{bmatrix}
\theta_{10}\\ 
\theta_{11}\\ 
\theta_{12}\\ 
\theta_{13}\\ 
\theta_{14}\\ 
\theta_{20}\\ 
\theta_{21}\\ 
\theta_{22}\\ 
\theta_{23}\\ 
\theta_{24}\\ 
\theta_{30}\\ 
\theta_{31}\\ 
\theta_{32}\\ 
\theta_{33}\\ 
\theta_{34}
\end{bmatrix} \ e \ \ D = \begin{bmatrix}
0\\ 
0
\end{bmatrix}.
$$
Conforme Azevedo(2017), podemos testar as hipóteses acima utilizando um teste assintótico baseado na estatística qui-quadrado. Ao realizar o teste, observou-se um valor de `r as.double(t.BpiD_ex1b$"Estatistica Q")` que , respeitando-se os graus de liberdade da estatística do teste ("`r t.BpiD_ex1b$g.l.`" nesse caso), obtemos um p-valor de `r ifelse(as.double(t.BpiD_ex1b$pvalor) < 0.0001,"<0,0001",as.double(t.BpiD_ex1b$pvalor))`, ou seja, considerando um nível de significânce de 10%, rejeita-se a hipóte nula.  
Desta maneira, existem evidências a favor da hipótese de que as medidas de desempenho dos três materiais são diferentes. 

Uma vez que há a indicação de que as medidas de desempenho dos materiais são diferentes, é interessante testar agora as sub-hipóteses, de modo a testar hipóteses de igualdade entre as referidas medidas dos materiais par a par, separadamente.  

Temos então novos testes de hipóteses:

Para a comparação das medidas de desempenho dos materiais Allbond e Optibond, utilizou-se  a seguinte hipótese:

$$
H_{01}: \bar{S}_{Allbond} - \bar{S}_{Optibond} = 0 \ Vs \ H_{11}: \bar{S}_{Allbond} - \bar{S}_{Optibond} \neq 0
$$
A qual é equivalente a testar:


$$H_{01} : \ B_1\pi = D\ \ Vs\ \ H_{11} : B_1\pi \neq D$$
OBS: Os vetores $B_1$, $\pi$ e D estão definidos em anexo.

A partir do teste da hipótese acima, observou-se um valor de `r as.double(t.BpiD_ex1b_SaxSo$"Estatistica Q")` para a estatística do teste que , respeitando-se os graus de liberdade da estatística do teste ("`r t.BpiD_ex1b_SaxSo$g.l.`" nesse caso), obtemos um p-valor de `r ifelse(as.double(t.BpiD_ex1b_SaxSo$pvalor) < 0.0001,"<0,0001",as.double(t.BpiD_ex1b_SaxSo$pvalor))`, ou seja, considerando um nível de significânce de 10%, rejeita-se a hipóte nula.  
Desta maneira, existem evidências a favor da hipótese de que as medidas de desempenho dos materiais Allbond e Optibond são estatísticamente diferentes. 

Para a comparação das medidas de desempenho dos materiais Allbond e Scotchbond, utilizou-se  a seguinte hipótese:

$$
H_{02}: \bar{S}_{Allbond} - \bar{S}_{Scotchbond} = 0 \ Vs \ H_{12}: \bar{S}_{Allbond} - \bar{S}_{Scotchbond} \neq 0
$$
A qual é equivalente a testar:


$$H_{02} : \ B_2\pi = D\ \ Vs\ \ H_{12} : B_2\pi \neq D$$

OBS: Os vetores $B_2$, $\pi$ e D estão definidos em anexo.

A partir do teste da hipótese acima, observou-se um valor de `r as.double(t.BpiD_ex1b_SaxSs$"Estatistica Q")` para a estatística do teste que , respeitando-se os graus de liberdade da estatística do teste ("`r t.BpiD_ex1b_SaxSs$g.l.`" nesse caso), obtemos um p-valor de `r ifelse(as.double(t.BpiD_ex1b_SaxSs$pvalor) < 0.0001,"<0,0001",as.double(t.BpiD_ex1b_SaxSs$pvalor))`, ou seja, considerando um nível de significânce de 10%, rejeita-se a hipóte nula.  
Desta maneira, existem evidências a favor da hipótese de que as medidas de desempenho dos materiais Allbond e Scotchbond são estatísticamente diferentes. 

Para a comparação das medidas de desempenho dos materiais Optibond e Scotchbond, utilizou-se  a seguinte hipótese:  

$$
H_{03}: \bar{S}_{Optibond} - \bar{S}_{Scotchbond} = 0 = 0 \ Vs \ H_{13}: \bar{S}_{Optibond} - \bar{S}_{Scotchbond} \neq 0
$$
A qual é equivalente a testar:


$$H_{03} : \ B_3\pi = D\ \ Vs\ \ H_{13} : B_3\pi \neq D$$
OBS: Os vetores $B_3$, $\pi$ e D estão definidos em anexo.

A partir do teste da hipótese acima, observou-se um valor de `r as.double(t.BpiD_ex1b_SoxSs$"Estatistica Q")` para a estatística do teste que , respeitando-se os graus de liberdade da estatística do teste ("`r t.BpiD_ex1b_SoxSs$g.l.`" nesse caso), obtemos um p-valor de `r ifelse(as.double(t.BpiD_ex1b_SoxSs$pvalor) < 0.0001,"<0,0001",as.double(t.BpiD_ex1b_SoxSs$pvalor))`, ou seja, considerando um nível de significânce de 10%, rejeita-se a hipóte nula.  
Desta maneira, existem evidências a favor da hipótese de que as medidas de desempenho dos materiais Optibond e Scotchbond são estatísticamente diferentes.  

Dados os resultados dos testes de hipóteses acima, tem-se a indicação das medidas de desempenho dos três materiais diferem estatísticamente entre si.

Uma outra análise poderia ser feita a partir de um modelo de regressão linear para Tabela de Contingência, escrito na forma $A\pi =X\beta$ (Veja Azevedo 2017). Levando-se em consideração as hipóteses já definidas anteriormente $H_{01}$,$H_{02}$ e $H_{03}$, ajustamos um modelo do tipo $A\pi =X\beta$ para cada hipóte e obtivemos os respectivos p-valores para a os respectivos testes do tipo $H_0: \textrm{O modelo está bem ajustado}\  Vs\ H_1: \textrm{O modelo não está bem ajustado}$ : `r ifelse(as.double(H01_ApiXbeta$epvalor) < 0.0001,"<0,0001",as.double(H01_ApiXbeta$epvalor))`, `r ifelse(as.double(H02_ApiXbeta$epvalor) < 0.0001,"<0,0001",as.double(H02_ApiXbeta$epvalor))`  e  `r ifelse(as.double(H03_ApiXbeta$epvalor) < 0.0001,"<0,0001",as.double(H03_ApiXbeta$epvalor))`, que nos dão a indicação, a um nível de significância de 10%, de mal ajuste de todos os modelos propostos, o que nos leva para exatamente as mesmas conclusões que ateriormente.  
OBS: De fato, considerando a mesma hipótese de interesse, os p-valores dos testes do tipo $B\pi = D$ e $A\pi = X\beta$ são os mesmos.

Dados os resultados expostos anteriormente, podemos testar o ajuste de um modelo que leva em consideração a hipótese de que todos as medidas de desempenho dos materiais são diferentes, e partir desse modelo, obter as estimativas pontuais e intervalares para as medidas de desempenho de cada material. 

Pode-se observar, através da tabela 2 os valores estimados da medida de desempenho de cada material (MD Estimada), seus respectivos desvios padrão (DP) e intervalos de confiança (LIIIC e LSIC são respectivamente os limites inferior e superior dos intervalos de confiança para as medidas de desempenho levando-se um consideração um nível de confiança de 95%).

\begin{table}[ht]
\centering
\begin{tabular}{rrrrr}
  \hline
Material & MD Estimada & DP & LIIC & LSIC \\ 
  \hline
Allbond & 1.72 & 0.11 & 1.50 & 1.95 \\ 
Optibond & 0.87 & 0.10 & 0.68 & 1.07 \\ 
Scotchbond & 2.03 & 0.14 & 1.75 & 2.30 \\ 
   \hline
\end{tabular}
\end{table}

\begin{center}
`r legenda_table2`
\end{center}

A figura 5 é uma representação gráfica dos Intervalos de confiança apresentados na tabela 5.

```{r}
g_IC <- ggplot(betas_1, aes(x=c("Allbond","Optibond","Scotchbond"), y=Estimado)) + geom_point(position=pd, size=3, shape=21, fill="white")+ 
  geom_errorbar(aes(ymin=LIIC, ymax=LSIC),colour="black", width=.1, position=pd)+theme_bw() + xlab("Materiais Selantes") + ylab("Medidas de Desempenho")

g_IC
```
\begin{center}
`r legenda_graf5`
\end{center}

Note que, os intervalos de confiança para as medidas dos materiais Allbond e Scothbond, são bem próximos e existe uma interseção entre eles, o que indica que, apesar destas medidas serem estatísticamente diferentes, suas medidas de desempenho são bem próximas. O respectivo intervalo de confiança para o material Opitbond é vizualmente bem distante dos demais, o que nos indica um melhor desempenho deste em relação aos outros dois, uma vez que observamos este intervalo bem abaixo dos demais. 

\newpage

###4. Conclusões

 
A partir da análise dos dados em questão, obtivemos resultados concordantes tanto na análise descritiva quanto na análise inferêncial para responder ao principal interesse deste estudo que objetiva classificar os tipos de selante quanto ao nível de microinfiltração. Segundo as análises feitas, considerando um nível de significância de 10%, temos a indicação de que o material que apresenta o melhor desempenho é o material "Optibond", uma vez que é o material que apresenta um menor valor da medida de desempenho proposta e é também estatísticamente diferente dos demais materiais quanto à esta medida. Quanto aos demais materiais, as análises nos mostraram que os materiais "Allbond" e  "Scotchbond" são estatísticamente diferentes (a um nível de significância de 10%) quanto à medida de desempenho proposta, embora apresentam uma boa proximidade de suas medidas. Por não termos mais informações quanto às características dos materiais, seus respectivos custos, disponibilidade destes no mercado, além outras informações que poderiam influenciar e/ou nos dar um contexto maior quanto ao problema, podemos apenas fazer conclusões quanto as classificações apresentadas e quanto as medidas de desempenho propostas para estes materiais. Contudo, pessoas com um conhecimento específico na área de microinfiltração, poderiam estabelecer um elo de ligação entre os resultados presentes neste estudo com outras informações específicas da área de estudo em questão para tirar outras conclusões, como por exemplo, conclusões quanto ao custo/benefício e/ou equivalência (do tipo financeira e/ou de qualidade) dos tipos de materiais estudados.

\newpage

###5. Referências Bibliográficas

* Azevedo, C. L. N. (2017). Notas de aula sobre análise de dados discretos, (http://www.ime.unicamp.br/~cnaber/Material_ADD_1S_2017.htm)

* Mandarino, Fernando(2017)(http://143.107.206.201/restauradora/dentistica/temas/adesivos/adesivos.pdf)

* Paula, G. A. (2013). Modelos de regressão com apoio computacional, ver são pré-eliminar, [link](http://www.ime.usp.br/~giapaula/texto_2013.pdf)

* Witzel, Grande & Singer (2000). Bonding systems used for sealing: evaluation of microleakage

\newpage

###5. Anexos
Para testar a hipótese
$$H_{01}: \bar{S}_{Allbond} - \bar{S}_{Optibond} = 0 \ Vs \ H_{11}: \bar{S}_{Allbond} - \bar{S}_{Optibond} \neq 0 \\
\leftrightarrow \\
H_{01} : \ B\pi = D\ \ Vs\ \ H_{11} : B\pi \neq D $$ definimos:
$$
B_1^{'} = 
\begin{bmatrix}
0 \\ 
1 \\ 
2 \\ 
3 \\ 
4 \\ 
0 \\ 
-1 \\ 
-2 \\ 
-3 \\ 
-4 \\ 
0 \\ 
0 \\ 
0 \\ 
0 \\ 
0 
\end{bmatrix} \ ; \pi = \begin{bmatrix}
\theta_{10}\\ 
\theta_{11}\\ 
\theta_{12}\\ 
\theta_{13}\\ 
\theta_{14}\\ 
\theta_{20}\\ 
\theta_{21}\\ 
\theta_{22}\\ 
\theta_{23}\\ 
\theta_{24}\\ 
\theta_{30}\\ 
\theta_{31}\\ 
\theta_{32}\\ 
\theta_{33}\\ 
\theta_{34}
\end{bmatrix} \ e \ \ D = \begin{bmatrix}
0
\end{bmatrix}.
$$

Para testar a hipótese:
$$H_{02}: \bar{S}_{Allbond} - \bar{S}_{Scotchbond} = 0 = 0 \ Vs \ H_{12}: \bar{S}_{Allbond} - \bar{S}_{Scotchbond} \neq 0 \\
\leftrightarrow \\ 
H_{02} : \ B\pi = D\ \ Vs\ \ H_{12} : B\pi \neq D$$

$$
B_2^{'} = 
\begin{bmatrix}
0 \\ 
1 \\ 
2 \\ 
3 \\ 
4 \\ 
0 \\ 
0 \\ 
0 \\ 
0 \\ 
0 \\
0 \\ 
-1 \\ 
-2 \\ 
-3 \\ 
-4
\end{bmatrix} \ ; \pi = \begin{bmatrix}
\theta_{10}\\ 
\theta_{11}\\ 
\theta_{12}\\ 
\theta_{13}\\ 
\theta_{14}\\ 
\theta_{20}\\ 
\theta_{21}\\ 
\theta_{22}\\ 
\theta_{23}\\ 
\theta_{24}\\ 
\theta_{30}\\ 
\theta_{31}\\ 
\theta_{32}\\ 
\theta_{33}\\ 
\theta_{34}
\end{bmatrix} \ e \ \ D = \begin{bmatrix}
0
\end{bmatrix}.
$$

Para testar a hipótese:

$$H_{03}: \bar{S}_{Optibond} - \bar{S}_{Scotchbond} = 0 = 0 \ Vs \ H_{13}: \bar{S}_{Optibond} - \bar{S}_{Scotchbond} \neq 0 \\
\leftrightarrow \\ H_{03} : \ B\pi = D\ \ Vs\ \ H_{13} : B\pi \neq D$$

onde:

$$
B_3^{'} = 
\begin{bmatrix}
0 \\ 
0 \\ 
0 \\ 
0 \\ 
0 \\
0 \\ 
1 \\ 
2 \\ 
3 \\ 
4 \\
0 \\ 
-1 \\ 
-2 \\ 
-3 \\ 
-4
\end{bmatrix} \ ; \pi = \begin{bmatrix}
\theta_{10}\\ 
\theta_{11}\\ 
\theta_{12}\\ 
\theta_{13}\\ 
\theta_{14}\\ 
\theta_{20}\\ 
\theta_{21}\\ 
\theta_{22}\\ 
\theta_{23}\\ 
\theta_{24}\\ 
\theta_{30}\\ 
\theta_{31}\\ 
\theta_{32}\\ 
\theta_{33}\\ 
\theta_{34}
\end{bmatrix} \ e \ \ D = \begin{bmatrix}
0
\end{bmatrix}.
$$



