---
title: ""
geometry: textwidth=18cm,textheight=24cm
lang: pt-br
header-includes:
- \usepackage{setspace}
- \usepackage{indentfirst}
- \usepackage[utf8]{inputenc}
- \usepackage{mathptmx}
- \usepackage{enumerate}
- \usepackage{url} 
- \usepackage{lipsum}
- \usepackage{multicol}
output:
  pdf_document:
  html_document: default
  fig_caption: yes
  mainfont: Times New Roman
fontsize: 10bp
---

\begin{titlepage}
\begin{center}
\thispagestyle{empty}
\begin{figure}[!htb]
\begin{center}
\begin{minipage}[b]{0.5\linewidth}
\begin{center}
\end{center}
\end{minipage}
\begin{minipage}[b]{0.7\linewidth}
\begin{center}
\vspace*{1cm}
 {\large \bf Universidade Estadual de Campinas\\[5pt]
Instituto de Matemática, Estatística e Computação Cientifica\\[3pt]
Departamento de Estatística}
\end{center}
\end{minipage}
\end{center}
\end{figure}
\vspace*{\stretch{1}}
\begin{center}
\vspace*{5cm}
{\huge \bf Relatório - Parte I \\[7pt]
Exercício 1}
\end{center}
\vspace*{\stretch{1}}
\begin{center}
\vspace*{4cm}
{\Large \bf Guilherme Pazian  RA:160323 \\
Henrique Capatto  RA:146406 \\
Hugo Calegari  RA:155738 \\
Leonardo Uchoa Pedreira RA:156231\break
}\\[3pt]
{\large \bf Professor: Caio Lucidius Naberezny Azevedo}\\[5pt]
\end{center}
\vspace*{\stretch{1}}
\centerline{\bf Campinas-SP, 12 de Junho de 2017}
\vspace*{\stretch{1}}
\end{center}
\end{titlepage}

\onehalfspacing
\newpage

```{r echo=FALSE}
#mudando o separador decimal para resultados "printados"
options(OutDec= ",")
```

```{r, echo=FALSE}
#definindo opções padrões dos chunks
knitr::opts_chunk$set(fig.width=6, fig.height=3.5, fig.path='Figs/', fig.align='center', echo=FALSE, warning=FALSE, message=FALSE)
```


```{r pacotes,cache = FALSE,echo=FALSE, warning = FALSE,eval=TRUE,message = FALSE, error = FALSE}
#eval= FALSE faz com que o R ignore este chunk
#echo = FALSE não permite que o chunk apareça no pdf

#pacotes = c("tidyverse","plyr","dplyr","reshape2","knitr","captioner","gdata","gridExtra","Matrix","plotrix")
#install.packages(pacotes)

# pacote utiliado para gráficos
library(ggplot2)
# pacote que deixa os gráficos do ggplot lado a lado
library(gridExtra)
# pacotes para manipulação de dados
library(reshape2)
library(plyr)
library(dplyr)

#pacote para fazer legenda
library(captioner)

library(Matrix)
library(plotrix)
library(MASS)

figs <- captioner(prefix="Figura")
tbls <- captioner(prefix="Tabela")

#inslação dos pacotes necessários
#install.packages(c("tidyverse","gridExtra","car","captioner","gvlma"))

#instalacao de um pacote pra "printar" tabelas mais bonitinhas
#install.packages(
# 'printr',
# type = 'source',
# repos = c('http://yihui.name/xran', 'http://cran.rstudio.com')
#)

```

```{r funcoes_exer_1,echo=FALSE, warning = FALSE,eval=TRUE,message = FALSE, error = FALSE}

# estima os parâmetros de uma única tabela
# r x s oriunda de um modelo multinomial
# ou produto de multinomiais
# LEMBRETE: A FUNÇÃO SEMPRE CONCATENA VERTICALMENTE AS LINHAS. ASSIM
# NO CASO DO MODELO PRODUTO DE MULTINOMIAIS, CADA LINHA DEVE REPRESENTAR
# UMA MULTINOMIAL
#input= tabela: tabela de contingência
#       modelo: 1 - multinomial, 2 - produto de multinomais
#       gama: nível de confiança para a construção dos IC's
estima.theta<-function(tabela,modelo,gama)
{
auxl1 <-c(rownames(tabela))
auxl2 <-c(colnames(tabela))
label<-c(paste(auxl1[1],"&",auxl2[1]))
for(i in 1:nrow(tabela))
{
for(j in 1:ncol(tabela))
{
label<-rbind(label,c(paste(auxl1[i],"&",auxl2[j])))
}
}
label<-cbind(label[2:nrow(label),])
if(modelo ==1) # multinomial
{
vn <- c(t(tabela))
n  <- sum(vn)
ncat <- length(vn)
vp <- vn/n
#vp[vp==0]=0.01
vpc <- cbind(vp)
aux <- vpc%*%t(vpc)
mcov <- matrix(as.numeric((as.matrix(Diagonal(ncat,vpc))- aux)/n),ncat,ncat)
ep <- sqrt(diag(mcov))
epc<-cbind(ep)
}
else if(modelo ==2)# produto de multinomias
{
vn <- as.numeric(apply(tabela,1,sum))
vpg<- tabela/vn#c(t(tabela/vn))
ncatr<- ncol(tabela)
nmult<-nrow(tabela)
#vpg[vpg==0]=0.01
vp <- vpg[1,]
vpc <- cbind(vp)
aux <-vpc%*%t(vpc)
mcov <- matrix((as.matrix(Diagonal(ncatr,vpc))- aux)/vn[1],ncatr,ncatr)
mcovg <-mcov
for(j in 2:nmult)
{
vp <- vpg[j,]
vpc <- cbind(vp)
aux <-vpc%*%t(vpc)
mcov <- matrix((as.matrix(Diagonal(ncatr,vpc))- aux)/vn[j],ncatr,ncatr)
mcovg<-bdiag(mcovg,mcov)
}
mcov<-as.matrix(bdiag(mcovg))
vp<- c(t(vpg))
vpc<-cbind(vp)
ep<- sqrt(diag(mcov))
epc<-cbind(ep)
}
qic <- qnorm(0.5*(1+gama))
LIIC <- c(vpc)-c(qic*epc)
LSIC <- c(vpc)+ c(qic*epc)
mIC  <- cbind(LIIC,LSIC)
mIC[mIC[,1]<=0,1]=0
mIC[mIC[,2]>=1,2]=1
m.result <-cbind(round(vpc,2),round(epc,2),round(mIC,2))
rownames(m.result)<-label
colnames(m.result)<- c("Estimativa","EP","LIIC","LSIC")
result<- list(vpc=vpc,epc=epc,mIC=mIC,mcov=mcov,label=label)
return(result)
}


# gera gráficos das porporções estimadas (sem considerar modelos)
#input= tabela: tabela de contingência
#       result: objeto com o resultado da aplicação da função estima.theta
#       oplas: orientação dos "labels" do eixo "x"
#       eixo: dimensão dos labels dos eixos
plot.graf.prop<-function(result,oplas,eixo)
{
label<-c(result$label)
vpc<-cbind(c(result$vpc))
mIC<-(result$mIC)
mIC<- cbind(c(mIC[,1]),c(mIC[,2]))
plotCI(vpc,ui=mIC[,2],li=mIC[,1],axes=F,xlab="categoria",ylab="proporções",pch=19,cex=1.2,cex.axis=1.2,cex.lab=1.2)
axis(2,cex.axis=1.2) 
axis(1,1:length(vpc),labels=label,cex.axis=eixo,las=oplas)
}


# Realiza testes do tipo Bpi=D para uma única tabela
# r x s oriunda de um modelo multinomial
# ou produto de multinomiais
#input= result: objeto com o resultado da aplicação da função estima.theta
#       m.B e v.D: matriz e vetor definidores das hipóteses de interesse, respectivamente
test.Bpi.D<-function(result,m.B,v.D)
{
vpc<-cbind(c(result$vpc))
mcov<-result$mcov
mcov[mcov==0]<-0.000000000001
e.Q <-t(m.B%*%vpc-v.D)%*%solve(m.B%*%mcov%*%t(m.B))%*%(m.B%*%vpc-v.D)
ngl<-nrow(m.B)
e.pvalor<-1-pchisq(e.Q,ngl)
#cat("Estatistica Q = ",round(e.Q,2),"\n")
#cat("pvalor = ",round(e.pvalor,4),"\n")
#cat("g.l. =",ngl,"\n")
#cat("Matriz B :","\n")
#print(m.B)
#cat("Vetor D :","\n")
#print(v.D)
resultado <- list(round(e.Q,2),round(e.pvalor,4),ngl,m.B,v.D)
names(resultado) <- c("Estatistica Q","pvalor","g.l.","B","D")
return(resultado)
}


# Ajusta modelos de regressão do tipo Api=Xbeta para uma única tabela
# r x s oriunda de um modelo multinomial
# ou produto de multinomiais
#input= result: objeto com o o resultado da aplicação da função estima.theta
#       m.B e m.X: matrizes definidoras do modelo de interesse
MR.Api.Xbeta<-function(result,m.A,m.X)
{
label<-c(result$label)
vpc<-cbind(c(result$vpc))
mcov<-result$mcov
mcov[mcov==0]<-0.000000000001
mcovF <- m.A%*%mcov%*%t(m.A)
auxav <- eigen(mcovF,only.values=TRUE)$values
nlmcovF <- nrow(mcovF)
while(min(auxav) <= 0.000000001)
{
 mcovF <- mcovF + diag(0.00001,nlmcovF,nlmcovF)
 auxav <- eigen(mcovF,only.values=TRUE)$values
}
imcovF <- solve(mcovF)
vF <- m.A%*%vpc
mcovbeta <- solve(t(m.X)%*%imcovF%*%m.X)
vbeta<- mcovbeta%*%t(m.X)%*%imcovF%*%vF
epbeta <- cbind(c(sqrt(diag(mcovbeta))))
epl <- m.X%*%vbeta
eQ <-t(vF-epl)%*%imcovF%*%(vF-epl)
ngl<-nrow(m.X)-nrow(vbeta)
epvalor<-1-pchisq(eQ,ngl)
result<- list(vpc=vpc,vbeta=vbeta,epbeta=epbeta,mcovbeta=mcovbeta,label=label)
return(result)
}

# Testa hipóteses do tipo CB= M para modelos lineares ajustados
# via função MR.Api.Xbeta
# input = result: objeto com o resultado da aplicação da função MR.Api.Xbeta
# Matrizes m.C e v.M

testa.CB.M.Api.Xbeta<-function(result,m.C,v.M)
{
  vbeta <- result$vbeta
  mcovbeta <- result$mcovbeta
  e.QC <- t(m.C%*%vbeta - v.M)%*%solve(m.C%*%mcovbeta%*%t(m.C))%*%(m.C%*%vbeta - v.M)
  ngl<-nrow(m.C)
  e.pvalor<-1-pchisq(e.QC,ngl)
  print(v.M)
}

#Estima proporções sob o modelo Api=Xbeta
#input= result: objeto com o resultado da aplicação da função MR.Api.Xbeta
#       m.H e v.F: matriz e vetor que recuperam as proporções originais
estim.prp.ApiXbeta<-function(result,m.H,v.F,gama)

{
label<-result$label
vpc <- result$vpc
vbeta<-result$vbeta
mcovbeta<-result$mcovbeta
vpesm <- m.H%*%vbeta + v.F
mcovsm <- m.H%*%mcovbeta%*%t(m.H)
vepsm <- sqrt(diag(mcovsm))
qic <- qnorm(0.5*(1+gama))
LIIC <- c(vpesm)-c(qic*vepsm)
LSIC <- c(vpesm)+ c(qic*vepsm)
mIC  <- cbind(LIIC,LSIC)
mIC[mIC[,1]<=0,1]=0
mIC[mIC[,2]>=1,2]=1
result<- list(vpesm=vpesm,vepsm=vepsm,mcovbeta=mcovbeta,mIC=mIC)
plot(vpc,axes=F,ylim=c(min(vpc,mIC),max(vpc,mIC)),xlab="categoria",ylab="proporções",cex=1.2)
plotCI(vpesm,ui=mIC[,2],li=mIC[,1],axes=F,pch=19,cex=1.2,cex.axis=1.2,cex.lab=1.2,add=T)
axis(2,cex.axis=1.2) 
axis(1,1:length(vpc),labels=label,cex.axis=1.2)
}


# Ajusta modelos de regressão do tipo AlnGpi=Xbeta para uma única tabela
# r x s oriunda de um modelo multinomial
# ou produto de multinomiais
# input= result: objeto com o o resultado da aplicação da função estima.theta
#       m.B, m.G e m.X: matrizes definidoras do modelo de interesse
MR.AlnGpi.Xbeta<-function(result,m.A,m.G,m.X)
{
label<-c(result$label)
vpc<-cbind(c(result$vpc))
mcov<-result$mcov
mcov[mcov==0]<-0.000000000001
auxmG<-m.G%*%vpc
auxmG[auxmG==0]<-0.000000000001
m.B <- solve(diag(c(auxmG)))
mPsi <- m.A%*%m.B%*%m.G
mcovF <- mPsi%*%mcov%*%t(mPsi)
auxav <- eigen(mcovF,only.values=TRUE)$values
nlmcovF <- nrow(mcovF)
while(min(auxav) <= 0.001)
{
 mcovF <- mcovF + diag(0.00001,nlmcovF,nlmcovF)
 auxav <- eigen(mcovF,only.values=TRUE)$values
}
imcovF <- solve(mcovF)
vF <- m.A%*%(log(auxmG))
mcovbeta <- solve(t(m.X)%*%imcovF%*%m.X)
vbeta<- mcovbeta%*%t(m.X)%*%imcovF%*%vF
epbeta <- cbind(c(sqrt(diag(mcovbeta))))
epl <- m.X%*%vbeta
eQ <-t(vF-epl)%*%imcovF%*%(vF-epl)
ngl<-nrow(m.X)-nrow(vbeta)
epvalor<-1-pchisq(eQ,ngl)
cat("Est. dos par. beta","\n")
print(round(cbind(vbeta,epbeta),2))
cat("Teste para a qualidade do ajuste do modelo = ",round(eQ,2),"\n")
cat("pvalor = ",round(epvalor,4),"\n")
cat("g.l. =",ngl,"\n")
cat("Matriz A :","\n")
print(m.A)
cat("Matriz X :","\n")
print(m.X)
result<- list(vpc=vpc,vbeta=vbeta,epbeta=epbeta,mcovbeta=mcovbeta,label=label)
return(result)
}

```




Exercício 1

```{r,echo=FALSE, warning = FALSE,eval=TRUE,message = FALSE, error = FALSE}
df_1 = read.csv("WitzelGrande_Singer2000.csv", header = TRUE)
names(df_1) = c("Material","A","B","C")

```


```{r,echo=FALSE, warning = FALSE,eval=TRUE,message = FALSE, error = FALSE}
library(printr)
medidas_allbound = as.vector(as.vector(table(subset(df_1,df_1$Material=="Allbond")$A))+as.vector(table(subset(df_1,df_1$Material=="Allbond")$B))+c(table(subset(df_1,df_1$Material=="Allbond")$C),0))
#sum(medidas_allbound)

medidas_optibond = as.vector(c(table(subset(df_1,df_1$Material=="Optibond")$A),0)+c(table(subset(df_1,df_1$Material=="Optibond")$B),0)+c(5,17,1,0,1))
#sum(medidas_optibond)

medidas_Scotchbond = as.vector(as.vector(table(subset(df_1,df_1$Material=="Scotchbond")$A))+as.vector(table(subset(df_1,df_1$Material=="Scotchbond")$B))+c(table(subset(df_1,df_1$Material=="Scotchbond")$C)))
#sum(medidas_Scotchbond)

#o df_11 refere-se a contagem de cada nível de microinfiltração por tipo de material
df_11 = matrix(c(medidas_allbound,medidas_optibond,medidas_Scotchbond),3,5,byrow=T)

dimnames(df_11) <- list(c("A","O","S"),c("0","1","2","3","4"))
names(dimnames(df_11)) <- c("Material","Nível de microinfiltração")
#df_11

totais <- c(sum(df_11[1,]),sum(df_11[2,]),sum(df_11[3,]))


tbl_contingencia = as.matrix(data.frame(df_11,totais))

dimnames(tbl_contingencia) <- list(c("Allbond","Optibond","Scotchbond"),c(" 0"," 1"," 2"," 3"," 4"," Total"))

names(dimnames(tbl_contingencia)) <- c("Material","Nível de microinfiltração")

library(xtable)
#tbl_contingencia
#xtable(tbl_contingencia)
```

```{r,echo=FALSE, warning = FALSE,eval=TRUE,message = FALSE, error = FALSE}
#análise descritiva
estimado_theta_1 = estima.theta(df_11,2,0.95)
#fazer uma legenda A = Allbond,  O = Optibond e S = Scotchbond
#graf_IC_theta_ex1 <- plot.graf.prop(estimado_theta_1,1,0.5) #coloquei lá no relatório pois ele não era suprimido aqui
```

```{r modelo1_exercicio1}

B = matrix(c(0:4,0,-1,-2,-3,-4,rep(0,5),0:4,rep(0,5),0,-1,-2,-3,-4),2,15,byrow = TRUE)
D = c(0,0)
```


```{r teste Bpi.D}
t.BpiD_ex1b <- test.Bpi.D(estimado_theta_1,B,D)

```

```{r TesteSaxSo}
B1 <- matrix(c(0:4,0,-1,-2,-3,-4,rep(0,5)),1,15,byrow = TRUE)
D1 <- 0
t.BpiD_ex1b_SaxSo <- test.Bpi.D(estimado_theta_1,B1,D1)
```

```{r TesteSaxSs}
B2 <- matrix(c(0:4,rep(0,5),0,-1,-2,-3,-4),1,15,byrow = TRUE)
D2 <- 0
t.BpiD_ex1b_SaxSs <- test.Bpi.D(estimado_theta_1,B2,D2)
```

```{r TesteSoxSs}
B3 <- matrix(c(rep(0,5),0:4,0,-1,-2,-3,-4),1,15,byrow = TRUE)
D3 <- 0
t.BpiD_ex1b_SoxSs <- test.Bpi.D(estimado_theta_1,B3,D3)
```

```{r}

#modelo 1

#ajuste do modelo 1
m.X1 <- matrix(c(1,0,0,0,1,0,0,0,1),3,3,byrow = T)
A = matrix(c(0:4,numeric(10),numeric(5),(0:4),numeric(5),numeric(10),(0:4)),3,15,byrow=T)


Resultado_1 = MR.Api.Xbeta(estimado_theta_1,A,m.X1)

# verificação do ajuste do modelo 1
f_1 = A%*%(estimado_theta_1$vpc)

sigma_f_1 = A%*%(estimado_theta_1$mcov)%*%t(A)

beta_1 = Resultado_1$vbeta

f_menos_xbeta_1 = (f_1-m.X1%*%(beta_1))

qr_1 = t(f_menos_xbeta_1)%*%ginv(sigma_f_1)%*%(f_menos_xbeta_1)

betas_1 = data.frame(Resultado_1$vbeta,Resultado_1$epbeta,Resultado_1$vbeta-1.96*Resultado_1$epbeta,Resultado_1$vbeta+1.96*Resultado_1$epbeta)
names(betas_1)=c("Estimado","DP","LIIC","LSIC")

pd <- position_dodge(0.1)

# gráfico de de estimativas para o modelo 1 e seus respectivos erros padrão
g1 = ggplot(betas_1, aes(x=c(1,2,3), y=Estimado)) + geom_point(position=pd, size=3, shape=21, fill="white")+ 
  geom_errorbar(aes(ymin=Estimado-DP, ymax=Estimado+DP),colour="black", width=.1, position=pd)


#modelo 2

#ajuste do modelo 2
m.X2 <- matrix(c(1,0,0,1),2,2,byrow = T)

Resultado_2 = MR.Api.Xbeta(estimado_theta_1,B,m.X2)

# verificação do ajuste do modelo 2
f_2 = B%*%(estimado_theta_1$vpc)

sigma_f_2 = B%*%(estimado_theta_1$mcov)%*%t(B)

beta_2 = Resultado_2$vbeta

f_menos_xbeta_2 = (f_2-m.X2%*%(beta_2))

qr_2 = t(f_menos_xbeta_2)%*%ginv(sigma_f_2)%*%(f_menos_xbeta_2)

betas_2 = data.frame(Resultado_2$vbeta,Resultado_2$epbeta,Resultado_2$vbeta-1.96*Resultado_2$epbeta,Resultado_2$vbeta+1.96*Resultado_2$epbeta)
names(betas_2)=c("Estimado","DP","LIIC","LSIC")

# gráfico de de estimativas para o modelo 2 e seus respectivos erros padrão
g2 = ggplot(betas_2, aes(x=c(1,2), y=Estimado)) + geom_point(position=pd, size=3, shape=21, fill="white")+ 
  geom_errorbar(aes(ymin=Estimado-DP, ymax=Estimado+DP),colour="black", width=.1, position=pd)
```




SUGESTÃO:  
O código do trabalho poderia terminar antes do início do trabalho de forma a melhorar a vizualização e organização

\doublespacing

###1.Introdução



*Descrição do problema, conjunto de dados e objetivos.*

###2. Análise Descritiva

*Toda a parte da análise descritiva, incluindo gráficos pertinentes.*

\begin{table}[ht]
\centering
\begin{tabular}{rrrrrrr}
  \hline
  & & \multicolumn{4}{l}{Nível de microinfiltração} & \\
Material &  0 &  1 &  2 &  3 &  4 &  Total \\ 
  \hline
Allbond & 9,00 & 18,00 & 31,00 & 12,00 & 2,00 & 72,00 \\ 
  Optibond & 26,00 & 34,00 & 8,00 & 3,00 & 1,00 & 72,00 \\ 
  Scotchbond & 9,00 & 17,00 & 15,00 & 25,00 & 6,00 & 72,00 \\ 
   \hline
\end{tabular}
\end{table}


```{r}
plot.graf.prop(estimado_theta_1,1,0.5)
```


###3. Análise Inferencial

*Objetivos: Descrição do(s) modelo(s), análise(s) de resíduo(s), comparações de interesse, gráficos e comentários (a escolha dos níveis de significância fica à cargo de cada equipe, devendo os valores adotadas, serem informados no relatório). Naturalmente, quando determinado, deverão ser usadas as metodologias constantes na questão. Caso a metodologia (modelo) usado não se adeque bem aos dados, comentários a respeito deverão ser feitos, mencionando que outras metodologias devem ser utilizadas (não, necessariamente, precisa ser dito qual(is)).*




O Modelo probabílistico gerador da Tabela é o Produto de Multinomiais Independentes pois os totais marginais relacionados aos tipos de materiais de Selante são fixados, portanto o modelo é dado pela seguinte equação:



$$N_{i}=(N_{i0},N_{i1},N_{i2},N_{i3},N_{i4})^{'}\sim multinomial(n_{i.},\mathbf{\theta}_{i}) \ \ i = 1,2,3$$

$N_i\perp N_j\ \forall\ i\neq j \ ;\ i,j=1,2,3$ , $\mathbf{{\theta_{i}}}=(\theta_{i0},\theta_{i1},\theta_{i2},\theta_{i3})^{'}$ e $\theta_{ij} \in  (0,1)$


Matriz 

Medida de Desempenho:  
A medida de desempenho proposta foi a média dos escores ponderadas pela probabilidade de classificação em cada grupo. Temos então que as medidas de desempenho dos materiais são dadas por:

$\bar{S}_{Allbond} = 0\theta_{10} + 1\theta_{11} + 2\theta_{12} + 3\theta_{13} + 4\theta_{14}$  
$\bar{S}_{Optibond} = 0\theta_{20} + 1\theta_{21} + 2\theta_{22} + 3\theta_{23} + 4\theta_{24}$  
$\bar{S}_{Scotchbond} = 0\theta_{30} + 1\theta_{31} + 2\theta_{32} + 3\theta_{33} + 4\theta_{34}$

Temos o interesse em testar se as medidas de desempenho dos três materiais são iguais, ou seja, testar a hipóteses:

$$
H_0: \left\{\begin{matrix}
\bar{S}_{Allbond} - \bar{S}_{Optibond} = 0\\
\bar{S}_{Allbond} - \bar{S}_{Scotchbond} = 0
\end{matrix}\right.\ Vs \ H_1:  Há\ pelo\ menos\ uma\ diferença
$$


A qual é equivalente a testar:

$$H_0 : \ B\pi = D\ \ Vs\ \ H_1 : B\pi \neq D$$

onde:
$$
B^{'} = 
\begin{bmatrix}
0 & 0\\ 
1 & 1\\ 
2 & 2\\ 
3 & 3\\ 
4 & 4\\ 
0 & 0\\ 
-1 & 0\\ 
-2 & 0\\ 
-3 & 0\\ 
-4 & 0\\ 
0 & 0\\ 
0 & -1\\ 
0 & -2\\ 
0 & -3\\ 
0 & -4
\end{bmatrix} \ ; \pi = \begin{bmatrix}
\theta_{10}\\ 
\theta_{11}\\ 
\theta_{12}\\ 
\theta_{13}\\ 
\theta_{14}\\ 
\theta_{20}\\ 
\theta_{21}\\ 
\theta_{22}\\ 
\theta_{23}\\ 
\theta_{24}\\ 
\theta_{30}\\ 
\theta_{31}\\ 
\theta_{32}\\ 
\theta_{33}\\ 
\theta_{34}
\end{bmatrix} \ e \ \ D = \begin{bmatrix}
0\\ 
0
\end{bmatrix}.
$$
Conforme Azevedo(XXXano), podemos testar as hipóteses acima utilizando um teste assintótico baseado na estatística qui-quadrado. Ao realizar o teste, observou-se um valor de `r as.double(t.BpiD_ex1b$"Estatistica Q")` que , respeitando-se os graus de liberdade da estatística do teste ("`r t.BpiD_ex1b$g.l.`" nesse caso), obtemos um p-valor de `r ifelse(as.double(t.BpiD_ex1b$pvalor) < 0.0001,"<0.0001",as.double(t.BpiD_ex1b$pvalor))`, ou seja, temos evidências contra a hipóte nula. Desta maneira, temos evidências contra a hipótese de que as medidas de desempenho dos três materiais são iguais. Uma vez que temos a indicação de que as medidas de desempenho dos materiais são diferentes, podemos agora testar as hipóteses de igualdade dos materiais dois a dois. Temos então as novas hipóteses:

$$
H_{01}: \bar{S}_{Allbond} - \bar{S}_{Optibond} = 0 \ Vs \ H_{11}: \bar{S}_{Allbond} - \bar{S}_{Optibond} \neq 0
$$
A qual é equivalente a testar:


$$H_{01} : \ B_1\pi = D\ \ Vs\ \ H_{11} : B_1\pi \neq D$$
Os vetores $B_1$, $\pi$ e D estão definidos em anexo.

A partir do teste da hipótese acima, observou-se um valor de `r as.double(t.BpiD_ex1b_SaxSo$"Estatistica Q")` que , respeitando-se os graus de liberdade da estatística do teste ("`r t.BpiD_ex1b_SaxSo$g.l.`" nesse caso), obtemos um p-valor de `r ifelse(as.double(t.BpiD_ex1b_SaxSo$pvalor) < 0.0001,"<0.0001",as.double(t.BpiD_ex1b_SaxSo$pvalor))`

$$
H_{02}: \bar{S}_{Allbond} - \bar{S}_{Scotchbond} = 0 = 0 \ Vs \ H_{12}: \bar{S}_{Allbond} - \bar{S}_{Scotchbond} \neq 0
$$
A qual é equivalente a testar:


$$H_{02} : \ B_2\pi = D\ \ Vs\ \ H_{12} : B_2\pi \neq D$$
Os vetores $B_2$, $\pi$ e D estão definidos em anexo.
A partir do teste da hipótese acima, observou-se um valor de `r as.double(t.BpiD_ex1b_SaxSs$"Estatistica Q")` que , respeitando-se os graus de liberdade da estatística do teste ("`r t.BpiD_ex1b_SaxSs$g.l.`" nesse caso), obtemos um p-valor de `r ifelse(as.double(t.BpiD_ex1b_SaxSs$pvalor) < 0.0001,"<0.0001",as.double(t.BpiD_ex1b_SaxSs$pvalor))`

$$
H_{03}: \bar{S}_{Optibond} - \bar{S}_{Scotchbond} = 0 = 0 \ Vs \ H_{13}: \bar{S}_{Optibond} - \bar{S}_{Scotchbond} \neq 0
$$
A qual é equivalente a testar:


$$H_{03} : \ B_3\pi = D\ \ Vs\ \ H_{13} : B_3\pi \neq D$$
Os vetores $B_3$, $\pi$ e D estão definidos em anexo.

Os vetores $B_2$, $\pi$ e D estão definidos em anexo.
A partir do teste da hipótese acima, observou-se um valor de `r as.double(t.BpiD_ex1b_SoxSs$"Estatistica Q")` que , respeitando-se os graus de liberdade da estatística do teste ("`r t.BpiD_ex1b_SoxSs$g.l.`" nesse caso), obtemos um p-valor de `r ifelse(as.double(t.BpiD_ex1b_SoxSs$pvalor) < 0.0001,"<0.0001",as.double(t.BpiD_ex1b_SoxSs$pvalor))`.

Portanto, eles não são iguais dois a dois em nenhum par.

Uma outra análise que pode ser feita é utilizando um modelo de regressão linear para Tabela de Contingência, escrito na forma $A\pi =X\beta$.

Primeiramente, utilizando esse modelo achar-se-á as estimativas para cada medida de desempenho definidas acima, que pode ser vista como o teste para hipótese $H_{0}$. Depois, utilizando a medida de desempenho para Allbond como referência, compararemos as outras duas medidas em relação aquela para determinação de qual é o melhor material

Com a primeira abordagem, pode-se observar que os valores estimados para os valores de cada medida, desvios padrões e respectivos intervalos de confiança podem ser visualizados na tabela abaixo

Para fácil identificação, os nomes das colunas indicando as quantidades calculadas foi renomeada para melhor visualização. DP significa desvio Padrão, LIIC significa Limite Inferior do Intervalo de Confiança(IC) e LSIC, Limite Superior do IC. 

\begin{table}[ht]
\centering
\begin{tabular}{rrrrr}
  \hline
 & Estimado & DP & LIIC & LSIC \\ 
  \hline
1 & 1.72 & 0.11 & 1.50 & 1.95 \\ 
  2 & 0.87 & 0.10 & 0.68 & 1.07 \\ 
  3 & 2.03 & 0.14 & 1.75 & 2.30 \\ 
   \hline
\end{tabular}
\end{table}

A estatística 


Já para o segundo modelo, temos a seguinte tabela

\begin{table}[ht]
\centering
\begin{tabular}{rrrrr}
  \hline
  & Estimado & LIIC & LSIC \\ 
  \hline
1 & 0.85 & 0.55 & 1.15 \\ 
  2 & -0.31 & -0.66 & 0.05 \\  
   \hline
\end{tabular}
\end{table}

###4. Conclusões

*O que se pode concluir da análise, em termos do problema apresentado, e críticas em relação a análise feita.*



###5. Anexos
Para testar a hipótese
$$H_{01}: \bar{S}_{Allbond} - \bar{S}_{Optibond} = 0 \ Vs \ H_{11}: \bar{S}_{Allbond} - \bar{S}_{Optibond} \neq 0 \\
\leftrightarrow \\
H_{01} : \ B\pi = D\ \ Vs\ \ H_{11} : B\pi \neq D $$ definimos:
$$
B_1^{'} = 
\begin{bmatrix}
0 \\ 
1 \\ 
2 \\ 
3 \\ 
4 \\ 
0 \\ 
-1 \\ 
-2 \\ 
-3 \\ 
-4 \\ 
0 \\ 
0 \\ 
0 \\ 
0 \\ 
0 
\end{bmatrix} \ ; \pi = \begin{bmatrix}
\theta_{10}\\ 
\theta_{11}\\ 
\theta_{12}\\ 
\theta_{13}\\ 
\theta_{14}\\ 
\theta_{20}\\ 
\theta_{21}\\ 
\theta_{22}\\ 
\theta_{23}\\ 
\theta_{24}\\ 
\theta_{30}\\ 
\theta_{31}\\ 
\theta_{32}\\ 
\theta_{33}\\ 
\theta_{34}
\end{bmatrix} \ e \ \ D = \begin{bmatrix}
0
\end{bmatrix}.
$$

Para testar a hipótese:
$$H_{02}: \bar{S}_{Allbond} - \bar{S}_{Scotchbond} = 0 = 0 \ Vs \ H_{12}: \bar{S}_{Allbond} - \bar{S}_{Scotchbond} \neq 0 \\
\leftrightarrow \\ 
H_{02} : \ B\pi = D\ \ Vs\ \ H_{12} : B\pi \neq D$$

$$
B_2^{'} = 
\begin{bmatrix}
0 \\ 
1 \\ 
2 \\ 
3 \\ 
4 \\ 
0 \\ 
0 \\ 
0 \\ 
0 \\ 
0 \\
0 \\ 
-1 \\ 
-2 \\ 
-3 \\ 
-4
\end{bmatrix} \ ; \pi = \begin{bmatrix}
\theta_{10}\\ 
\theta_{11}\\ 
\theta_{12}\\ 
\theta_{13}\\ 
\theta_{14}\\ 
\theta_{20}\\ 
\theta_{21}\\ 
\theta_{22}\\ 
\theta_{23}\\ 
\theta_{24}\\ 
\theta_{30}\\ 
\theta_{31}\\ 
\theta_{32}\\ 
\theta_{33}\\ 
\theta_{34}
\end{bmatrix} \ e \ \ D = \begin{bmatrix}
0
\end{bmatrix}.
$$

Para testar a hipótese:

$$H_{03}: \bar{S}_{Optibond} - \bar{S}_{Scotchbond} = 0 = 0 \ Vs \ H_{13}: \bar{S}_{Optibond} - \bar{S}_{Scotchbond} \neq 0 \\
\leftrightarrow \\ H_{03} : \ B\pi = D\ \ Vs\ \ H_{13} : B\pi \neq D$$

onde:

$$
B_3^{'} = 
\begin{bmatrix}
0 \\ 
0 \\ 
0 \\ 
0 \\ 
0 \\
0 \\ 
1 \\ 
2 \\ 
3 \\ 
4 \\
0 \\ 
-1 \\ 
-2 \\ 
-3 \\ 
-4
\end{bmatrix} \ ; \pi = \begin{bmatrix}
\theta_{10}\\ 
\theta_{11}\\ 
\theta_{12}\\ 
\theta_{13}\\ 
\theta_{14}\\ 
\theta_{20}\\ 
\theta_{21}\\ 
\theta_{22}\\ 
\theta_{23}\\ 
\theta_{24}\\ 
\theta_{30}\\ 
\theta_{31}\\ 
\theta_{32}\\ 
\theta_{33}\\ 
\theta_{34}
\end{bmatrix} \ e \ \ D = \begin{bmatrix}
0
\end{bmatrix}.
$$

Para os modelos de regressão temos as seguintes hipóteses:

$$
H_0: \left\{\begin{matrix}
\bar{S}_{Allbond} = \alpha_{1} \\
\bar{S}_{Optibond} = \alpha_{2} \\
\bar{S}_{Scotchbond} = \alpha_{3} \\
\end{matrix}\right.\ Vs \ H_1:  Há\ pelo\ menos\ uma\ diferença
$$

Temos então o modelo de regressão definido como

