---
title: ""
geometry: textwidth=18cm,textheight=24cm
lang: pt-br
header-includes:
- \usepackage{setspace}
- \usepackage{indentfirst}
- \usepackage[utf8]{inputenc}
- \usepackage{mathptmx}
- \usepackage{enumerate}
- \usepackage{url} 
- \usepackage{lipsum}
output:
  pdf_document:
  html_document: default
  fig_caption: yes
  mainfont: Times New Roman
fontsize: 10bp
---

\begin{titlepage}
\begin{center}
\thispagestyle{empty}
\begin{figure}[!htb]
\begin{center}
\begin{minipage}[b]{0.5\linewidth}
\begin{center}
\end{center}
\end{minipage}
\begin{minipage}[b]{0.7\linewidth}
\begin{center}
\vspace*{1cm}
 {\large \bf Universidade Estadual de Campinas\\[5pt]
Instituto de Matemática, Estatística e Computação Cientifica\\[3pt]
Departamento de Estatística}
\end{center}
\end{minipage}
\end{center}
\end{figure}
\vspace*{\stretch{1}}
\begin{center}
\vspace*{5cm}
{\huge \bf Relatório - Parte I \\[7pt]
Exercício 1}
\end{center}
\vspace*{\stretch{1}}
\begin{center}
\vspace*{4cm}
{\Large \bf Guilherme Pazian  RA:160323 \\
Henrique Capatto  RA:146406 \\
Hugo Calegari  RA:155738 \\
Leonardo Uchoa Pedreira RA:156231\break
}\\[3pt]
{\large \bf Professor: Caio Lucidius Naberezny Azevedo}\\[5pt]
\end{center}
\vspace*{\stretch{1}}
\centerline{\bf Campinas-SP, 05 de Junho de 2017}
\vspace*{\stretch{1}}
\end{center}
\end{titlepage}

\onehalfspacing
\newpage

```{r echo=FALSE}
#mudando o separador decimal para resultados "printados"
options(OutDec= ",")
```

```{r, echo=FALSE}
#definindo opções padrões dos chunks
knitr::opts_chunk$set(fig.width=6, fig.height=3.5, fig.path='Figs/', fig.align='center', echo=FALSE, warning=FALSE, message=FALSE)
```

Exercício 1

```{r pacotes,cache = FALSE,echo=FALSE, warning = FALSE,eval=TRUE,message = FALSE, error = FALSE}
#eval= FALSE faz com que o R ignore este chunk
#echo = FALSE não permite que o chunk apareça no pdf

#pacotes = c("tidyverse","plyr","dplyr","reshape2","knitr","captioner","gdata","gridExtra","car")
#install.packages(pacotes)

# pacote utiliado para gráficos
library(ggplot2)
# pacote que deixa os gráficos do ggplot lado a lado
library(gridExtra)
# pacotes para manipulação de dados
library(reshape2)
library(plyr)
library(dplyr)
#pacote que possui o conjunto de dados para o primeiro exercício
library(car)
#pacote para fazer legenda
library(captioner)



figs <- captioner(prefix="Figura")
tbls <- captioner(prefix="Tabela")

#inslação dos pacotes necessários
#install.packages(c("tidyverse","gridExtra","car","captioner","gvlma"))

#instalacao de um pacote pra "printar" tabelas mais bonitinhas
#install.packages(
# 'printr',
# type = 'source',
# repos = c('http://yihui.name/xran', 'http://cran.rstudio.com')
#)

```

```{r}
df_1 = read.csv("WitzelGrande_Singer2000.csv", header = TRUE)
names(df_1) = c("Material","A","B","C")

```


```{r}
medidas_allbound = as.vector(as.vector(table(subset(df_1,df_1$Material=="Allbond")$A))+as.vector(table(subset(df_1,df_1$Material=="Allbond")$B))+c(table(subset(df_1,df_1$Material=="Allbond")$C),0))
sum(medidas_allbound)

medidas_optibond = as.vector(c(table(subset(df_1,df_1$Material=="Optibond")$A),0)+c(table(subset(df_1,df_1$Material=="Optibond")$B),0)+c(5,17,1,0,1))
sum(medidas_optibond)

medidas_Scotchbond = as.vector(as.vector(table(subset(df_1,df_1$Material=="Scotchbond")$A))+as.vector(table(subset(df_1,df_1$Material=="Scotchbond")$B))+c(table(subset(df_1,df_1$Material=="Scotchbond")$C)))


#o df_11 refere-se a contagem de cada nível de microinfiltração por tipo de material
df_11 = matrix(c(medidas_allbound,medidas_optibond,medidas_Scotchbond),3,5,byrow=T)
rownames(df_11)=c("Allbond","Optibond","Scotchbond")
colnames(df_11)=c("0","1","2","3","4")

data.frame(df_11)
```

```{r}
#cinco níveis


```



SUGESTÃO:  
O código do trabalho poderia terminar antes do início do trabalho de forma a melhorar a vizualização e organização

\doublespacing

###1.Introdução

Descrição do problema, conjunto de dados e objetivos.

###2. Análise Descritiva

Toda a parte da análise descritiva, incluindo gráficos pertinentes.

###3. Análise Inferencial

Descrição do(s) modelo(s), análise(s) de resíduo(s), comparações de interesse, gráficos e
comentários (a escolha dos níveis de significância fica à cargo de cada equipe, devendo os
valores adotadas, serem informados no relatório). Naturalmente, quando determinado,
deverão ser usadas as metodologias constantes na questão. Caso a metodologia (modelo)
usado não se adeque bem aos dados, comentários a respeito deverão ser feitos,
mencionando que outras metodologias devem ser utilizadas (não, necessariamente, precisa
ser dito qual(is)).

###4. Conclusões

O que se pode concluir da análise, em termos do problema apresentado, e críticas em relação
a análise feita.

