---
title: ""
geometry: textwidth=18cm,textheight=24cm
lang: pt-br
header-includes:
- \usepackage{setspace}
- \usepackage{indentfirst}
- \usepackage[utf8]{inputenc}
- \usepackage{mathptmx}
- \usepackage{enumerate}
- \usepackage{url} 
- \usepackage{lipsum}
- \usepackage{multicol}
output:
  pdf_document:
  html_document: default
  fig_caption: yes
  mainfont: Times New Roman
fontsize: 10bp
---

\begin{titlepage}
\begin{center}
\thispagestyle{empty}
\begin{figure}[!htb]
\begin{center}
\begin{minipage}[b]{0.5\linewidth}
\begin{center}
\end{center}
\end{minipage}
\begin{minipage}[b]{0.7\linewidth}
\begin{center}
\vspace*{1cm}
 {\large \bf Universidade Estadual de Campinas\\[5pt]
Instituto de Matemática, Estatística e Computação Cientifica\\[3pt]
Departamento de Estatística}
\end{center}
\end{minipage}
\end{center}
\end{figure}
\vspace*{\stretch{1}}
\begin{center}
\vspace*{5cm}
{\huge \bf Relatório - Parte I \\[7pt]
Exercício 1}
\end{center}
\vspace*{\stretch{1}}
\begin{center}
\vspace*{4cm}
{\Large \bf Guilherme Pazian  RA:160323 \\
Henrique Capatto  RA:146406 \\
Hugo Calegari  RA:155738 \\
Leonardo Uchoa Pedreira RA:156231\break
}\\[3pt]
{\large \bf Professor: Caio Lucidius Naberezny Azevedo}\\[5pt]
\end{center}
\vspace*{\stretch{1}}
\centerline{\bf Campinas-SP, 12 de Junho de 2017}
\vspace*{\stretch{1}}
\end{center}
\end{titlepage}

\onehalfspacing
\newpage

```{r echo=FALSE}
#mudando o separador decimal para resultados "printados"
options(OutDec= ",")
```

```{r, echo=FALSE}
#definindo opções padrões dos chunks
knitr::opts_chunk$set(fig.width=6, fig.height=3.5, fig.path='Figs/', fig.align='center', echo=FALSE, warning=FALSE, message=FALSE)
```


```{r pacotes,cache = FALSE,echo=FALSE, warning = FALSE,eval=TRUE,message = FALSE, error = FALSE}
#eval= FALSE faz com que o R ignore este chunk
#echo = FALSE não permite que o chunk apareça no pdf

#pacotes = c("tidyverse","plyr","dplyr","reshape2","knitr","captioner","gdata","gridExtra","Matrix","plotrix","xtable")
#install.packages(pacotes)

# pacote utiliado para gráficos
library(ggplot2)
# pacote que deixa os gráficos do ggplot lado a lado
library(gridExtra)
# pacotes para manipulação de dados
library(reshape2)
library(plyr)
library(dplyr)

#pacote para fazer legenda
library(captioner)

library(Matrix)
library(plotrix)
library(MASS)

figs <- captioner(prefix="Figura")
tbls <- captioner(prefix="Tabela")

#inslação dos pacotes necessários
#install.packages(c("tidyverse","gridExtra","car","captioner","gvlma"))

#instalacao de um pacote pra "printar" tabelas mais bonitinhas
#install.packages('printr',type = 'source',repos = c('http://yihui.name/xran', 'http://cran.rstudio.com'))

```

```{r funcoes_exer_1,echo=FALSE, warning = FALSE,eval=TRUE,message = FALSE, error = FALSE}

# estima os parâmetros de uma única tabela
# r x s oriunda de um modelo multinomial
# ou produto de multinomiais
# LEMBRETE: A FUNÇÃO SEMPRE CONCATENA VERTICALMENTE AS LINHAS. ASSIM
# NO CASO DO MODELO PRODUTO DE MULTINOMIAIS, CADA LINHA DEVE REPRESENTAR
# UMA MULTINOMIAL
#input= tabela: tabela de contingência
#       modelo: 1 - multinomial, 2 - produto de multinomais
#       gama: nível de confiança para a construção dos IC's
estima.theta<-function(tabela,modelo,gama)
{
auxl1 <-c(rownames(tabela))
auxl2 <-c(colnames(tabela))
label<-c(paste(auxl1[1],"&",auxl2[1]))
for(i in 1:nrow(tabela))
{
for(j in 1:ncol(tabela))
{
label<-rbind(label,c(paste(auxl1[i],"&",auxl2[j])))
}
}
label<-cbind(label[2:nrow(label),])
if(modelo ==1) # multinomial
{
vn <- c(t(tabela))
n  <- sum(vn)
ncat <- length(vn)
vp <- vn/n
#vp[vp==0]=0.01
vpc <- cbind(vp)
aux <- vpc%*%t(vpc)
mcov <- matrix(as.numeric((as.matrix(Diagonal(ncat,vpc))- aux)/n),ncat,ncat)
ep <- sqrt(diag(mcov))
epc<-cbind(ep)
}
else if(modelo ==2)# produto de multinomias
{
vn <- as.numeric(apply(tabela,1,sum))
vpg<- tabela/vn#c(t(tabela/vn))
ncatr<- ncol(tabela)
nmult<-nrow(tabela)
#vpg[vpg==0]=0.01
vp <- vpg[1,]
vpc <- cbind(vp)
aux <-vpc%*%t(vpc)
mcov <- matrix((as.matrix(Diagonal(ncatr,vpc))- aux)/vn[1],ncatr,ncatr)
mcovg <-mcov
for(j in 2:nmult)
{
vp <- vpg[j,]
vpc <- cbind(vp)
aux <-vpc%*%t(vpc)
mcov <- matrix((as.matrix(Diagonal(ncatr,vpc))- aux)/vn[j],ncatr,ncatr)
mcovg<-bdiag(mcovg,mcov)
}
mcov<-as.matrix(bdiag(mcovg))
vp<- c(t(vpg))
vpc<-cbind(vp)
ep<- sqrt(diag(mcov))
epc<-cbind(ep)
}
qic <- qnorm(0.5*(1+gama))
LIIC <- c(vpc)-c(qic*epc)
LSIC <- c(vpc)+ c(qic*epc)
mIC  <- cbind(LIIC,LSIC)
mIC[mIC[,1]<=0,1]=0
mIC[mIC[,2]>=1,2]=1
m.result <-cbind(round(vpc,2),round(epc,2),round(mIC,2))
rownames(m.result)<-label
colnames(m.result)<- c("Estimativa","EP","LIIC","LSIC")
result<- list(vpc=vpc,epc=epc,mIC=mIC,mcov=mcov,label=label)
return(result)
}


# gera gráficos das porporções estimadas (sem considerar modelos)
#input= tabela: tabela de contingência
#       result: objeto com o resultado da aplicação da função estima.theta
#       oplas: orientação dos "labels" do eixo "x"
#       eixo: dimensão dos labels dos eixos
plot.graf.prop<-function(result,oplas,eixo)
{
label<-c(result$label)
vpc<-cbind(c(result$vpc))
mIC<-(result$mIC)
mIC<- cbind(c(mIC[,1]),c(mIC[,2]))
plotCI(vpc,ui=mIC[,2],li=mIC[,1],axes=F,xlab="categoria",ylab="proporções",pch=19,cex=1.2,cex.axis=1.2,cex.lab=1.2)
axis(2,cex.axis=1.2) 
axis(1,1:length(vpc),labels=label,cex.axis=eixo,las=oplas)
}


# Realiza testes do tipo Bpi=D para uma única tabela
# r x s oriunda de um modelo multinomial
# ou produto de multinomiais
#input= result: objeto com o resultado da aplicação da função estima.theta
#       m.B e v.D: matriz e vetor definidores das hipóteses de interesse, respectivamente
test.Bpi.D<-function(result,m.B,v.D)
{
vpc<-cbind(c(result$vpc))
mcov<-result$mcov
mcov[mcov==0]<-0.000000000001
e.Q <-t(m.B%*%vpc-v.D)%*%solve(m.B%*%mcov%*%t(m.B))%*%(m.B%*%vpc-v.D)
ngl<-nrow(m.B)
e.pvalor<-1-pchisq(e.Q,ngl)
#cat("Estatistica Q = ",round(e.Q,2),"\n")
#cat("pvalor = ",round(e.pvalor,4),"\n")
#cat("g.l. =",ngl,"\n")
#cat("Matriz B :","\n")
#print(m.B)
#cat("Vetor D :","\n")
#print(v.D)
resultado <- list(round(e.Q,2),round(e.pvalor,4),ngl,m.B,v.D)
names(resultado) <- c("Estatistica Q","pvalor","g.l.","B","D")
return(resultado)
}


# Ajusta modelos de regressão do tipo Api=Xbeta para uma única tabela
# r x s oriunda de um modelo multinomial
# ou produto de multinomiais
#input= result: objeto com o o resultado da aplicação da função estima.theta
#       m.B e m.X: matrizes definidoras do modelo de interesse
MR.Api.Xbeta<-function(result,m.A,m.X)
{
label<-c(result$label)
vpc<-cbind(c(result$vpc))
mcov<-result$mcov
mcov[mcov==0]<-0.000000000001
mcovF <- m.A%*%mcov%*%t(m.A)
auxav <- eigen(mcovF,only.values=TRUE)$values
nlmcovF <- nrow(mcovF)
while(min(auxav) <= 0.000000001)
{
 mcovF <- mcovF + diag(0.00001,nlmcovF,nlmcovF)
 auxav <- eigen(mcovF,only.values=TRUE)$values
}
imcovF <- solve(mcovF)
vF <- m.A%*%vpc
mcovbeta <- solve(t(m.X)%*%imcovF%*%m.X)
vbeta<- mcovbeta%*%t(m.X)%*%imcovF%*%vF
epbeta <- cbind(c(sqrt(diag(mcovbeta))))
epl <- m.X%*%vbeta
eQ <-t(vF-epl)%*%imcovF%*%(vF-epl)
ngl<-nrow(m.X)-nrow(vbeta)
epvalor<-1-pchisq(eQ,ngl)
result<- list(vpc=vpc,vbeta=vbeta,epbeta=epbeta,mcovbeta=mcovbeta,label=label)
return(result)
}

# Testa hipóteses do tipo CB= M para modelos lineares ajustados
# via função MR.Api.Xbeta
# input = result: objeto com o resultado da aplicação da função MR.Api.Xbeta
# Matrizes m.C e v.M

testa.CB.M.Api.Xbeta<-function(result,m.C,v.M)
{
  vbeta <- result$vbeta
  mcovbeta <- result$mcovbeta
  e.QC <- t(m.C%*%vbeta - v.M)%*%solve(m.C%*%mcovbeta%*%t(m.C))%*%(m.C%*%vbeta - v.M)
  ngl<-nrow(m.C)
  e.pvalor<-1-pchisq(e.QC,ngl)
  print(v.M)
}

#Estima proporções sob o modelo Api=Xbeta
#input= result: objeto com o resultado da aplicação da função MR.Api.Xbeta
#       m.H e v.F: matriz e vetor que recuperam as proporções originais
estim.prp.ApiXbeta<-function(result,m.H,v.F,gama)

{
label<-result$label
vpc <- result$vpc
vbeta<-result$vbeta
mcovbeta<-result$mcovbeta
vpesm <- m.H%*%vbeta + v.F
mcovsm <- m.H%*%mcovbeta%*%t(m.H)
vepsm <- sqrt(diag(mcovsm))
qic <- qnorm(0.5*(1+gama))
LIIC <- c(vpesm)-c(qic*vepsm)
LSIC <- c(vpesm)+ c(qic*vepsm)
mIC  <- cbind(LIIC,LSIC)
mIC[mIC[,1]<=0,1]=0
mIC[mIC[,2]>=1,2]=1
result<- list(vpesm=vpesm,vepsm=vepsm,mcovbeta=mcovbeta,mIC=mIC)
plot(vpc,axes=F,ylim=c(min(vpc,mIC),max(vpc,mIC)),xlab="categoria",ylab="proporções",cex=1.2)
plotCI(vpesm,ui=mIC[,2],li=mIC[,1],axes=F,pch=19,cex=1.2,cex.axis=1.2,cex.lab=1.2,add=T)
axis(2,cex.axis=1.2) 
axis(1,1:length(vpc),labels=label,cex.axis=1.2)
}


# Ajusta modelos de regressão do tipo AlnGpi=Xbeta para uma única tabela
# r x s oriunda de um modelo multinomial
# ou produto de multinomiais
# input= result: objeto com o o resultado da aplicação da função estima.theta
#       m.B, m.G e m.X: matrizes definidoras do modelo de interesse
MR.AlnGpi.Xbeta<-function(result,m.A,m.G,m.X)
{
label<-c(result$label)
vpc<-cbind(c(result$vpc))
mcov<-result$mcov
mcov[mcov==0]<-0.000000000001
auxmG<-m.G%*%vpc
auxmG[auxmG==0]<-0.000000000001
m.B <- solve(diag(c(auxmG)))
mPsi <- m.A%*%m.B%*%m.G
mcovF <- mPsi%*%mcov%*%t(mPsi)
auxav <- eigen(mcovF,only.values=TRUE)$values
nlmcovF <- nrow(mcovF)
while(min(auxav) <= 0.001)
{
 mcovF <- mcovF + diag(0.00001,nlmcovF,nlmcovF)
 auxav <- eigen(mcovF,only.values=TRUE)$values
}
imcovF <- solve(mcovF)
vF <- m.A%*%(log(auxmG))
mcovbeta <- solve(t(m.X)%*%imcovF%*%m.X)
vbeta<- mcovbeta%*%t(m.X)%*%imcovF%*%vF
epbeta <- cbind(c(sqrt(diag(mcovbeta))))
epl <- m.X%*%vbeta
eQ <-t(vF-epl)%*%imcovF%*%(vF-epl)
ngl<-nrow(m.X)-nrow(vbeta)
epvalor<-1-pchisq(eQ,ngl)
cat("Est. dos par. beta","\n")
print(round(cbind(vbeta,epbeta),2))
cat("Teste para a qualidade do ajuste do modelo = ",round(eQ,2),"\n")
cat("pvalor = ",round(epvalor,4),"\n")
cat("g.l. =",ngl,"\n")
cat("Matriz A :","\n")
print(m.A)
cat("Matriz X :","\n")
print(m.X)
result<- list(vpc=vpc,vbeta=vbeta,epbeta=epbeta,mcovbeta=mcovbeta,label=label)
return(result)
}

```




Exercício 1

```{r,echo=FALSE, warning = FALSE,eval=TRUE,message = FALSE, error = FALSE}
df_1 = read.csv("WitzelGrande_Singer2000.csv", header = TRUE)
names(df_1) = c("Material","A","B","C")

```


```{r,echo=FALSE, warning = FALSE,eval=TRUE,message = FALSE, error = FALSE}
library(printr)
medidas_allbound = as.vector(as.vector(table(subset(df_1,df_1$Material=="Allbond")$A))+as.vector(table(subset(df_1,df_1$Material=="Allbond")$B))+c(table(subset(df_1,df_1$Material=="Allbond")$C),0))
#sum(medidas_allbound)

medidas_optibond = as.vector(c(table(subset(df_1,df_1$Material=="Optibond")$A),0)+c(table(subset(df_1,df_1$Material=="Optibond")$B),0)+c(5,17,1,0,1))
#sum(medidas_optibond)

medidas_Scotchbond = as.vector(as.vector(table(subset(df_1,df_1$Material=="Scotchbond")$A))+as.vector(table(subset(df_1,df_1$Material=="Scotchbond")$B))+c(table(subset(df_1,df_1$Material=="Scotchbond")$C)))
#sum(medidas_Scotchbond)

#o df_11 refere-se a contagem de cada nível de microinfiltração por tipo de material
df_11 = matrix(c(medidas_allbound,medidas_optibond,medidas_Scotchbond),3,5,byrow=T)

dimnames(df_11) <- list(c("A","O","S"),c("0","1","2","3","4"))
names(dimnames(df_11)) <- c("Material","Nível de microinfiltração")
#df_11

totais <- c(sum(df_11[1,]),sum(df_11[2,]),sum(df_11[3,]))


tbl_contingencia = as.matrix(data.frame(df_11,totais))

dimnames(tbl_contingencia) <- list(c("Allbond","Optibond","Scotchbond"),c(" 0"," 1"," 2"," 3"," 4"," Total"))

names(dimnames(tbl_contingencia)) <- c("Material","Nível de microinfiltração")

library(xtable)
#tbl_contingencia
#xtable(tbl_contingencia)
```

```{r estats_descritivas_exerc1}

op = melt(as.data.frame(df_11))
op[3] = rep(c("A","O","S"),5)
names(op) = c("Class","Valor","Material")

A = subset(op, Material == "A")
O = subset(op, Material == "O")
S = subset(op, Material == "S")

medias_soma01_A = round(sum(as.integer(df_11[1,1:2]))/sum(as.integer(df_11[1,]))*100,2)
medias_soma01_O = round(sum(as.integer(df_11[2,1:2]))/sum(as.integer(df_11[2,]))*100,2)
medias_soma01_S = round(sum(as.integer(df_11[3,1:2]))/sum(as.integer(df_11[3,]))*100,2)

g_hist_A = ggplot(data=A, aes(x=Class, y=Valor))+geom_bar(stat="identity",colour="black", fill="grey",size=1)+ expand_limits(y=c(0,40))+xlab("Tipo de Microinfiltração") + ylab("Quantidade de Dentes") + ggtitle("Quantidade de Dentes selados com Allbond x Tipo de Microinfiltração")+theme_bw()

g_hist_O = ggplot(data=O, aes(x=Class, y=Valor))+geom_bar(stat="identity",colour="black", fill="grey",size=1)+ expand_limits(y=c(0,40))+xlab("Tipo de Microinfiltração") + ylab("Quantidade de Dentes") + ggtitle("Quantidade de Dentes selados com Allbond x Tipo de Optibond")+theme_bw()

g_hist_S = ggplot(data=S, aes(x=Class, y=Valor))+geom_bar(stat="identity",colour="black", fill="grey",size=1)+ expand_limits(y=c(0,40))+xlab("Tipo de Microinfiltração") + ylab("Quantidade de Dentes") + ggtitle("Quantidade de Dentes selados com Allbond x Tipo de Scotchbond")+theme_bw()
```

```{r,echo=FALSE, warning = FALSE,eval=TRUE,message = FALSE, error = FALSE}
#análise descritiva
estimado_theta_1 = estima.theta(df_11,2,0.95)
#fazer uma legenda A = Allbond,  O = Optibond e S = Scotchbond
#graf_IC_theta_ex1 <- plot.graf.prop(estimado_theta_1,1,0.5) #coloquei lá no relatório pois ele não era suprimido aqui
```

```{r modelo1_exercicio1}

B = matrix(c(0:4,0,-1,-2,-3,-4,rep(0,5),0:4,rep(0,5),0,-1,-2,-3,-4),2,15,byrow = TRUE)
D = c(0,0)
```


```{r teste Bpi.D}
t.BpiD_ex1b <- test.Bpi.D(estimado_theta_1,B,D)

```

```{r TesteSaxSo}
B1 <- matrix(c(0:4,0,-1,-2,-3,-4,rep(0,5)),1,15,byrow = TRUE)
D1 <- 0
t.BpiD_ex1b_SaxSo <- test.Bpi.D(estimado_theta_1,B1,D1)
```

```{r TesteSaxSs}
B2 <- matrix(c(0:4,rep(0,5),0,-1,-2,-3,-4),1,15,byrow = TRUE)
D2 <- 0
t.BpiD_ex1b_SaxSs <- test.Bpi.D(estimado_theta_1,B2,D2)
```

```{r TesteSoxSs}
B3 <- matrix(c(rep(0,5),0:4,0,-1,-2,-3,-4),1,15,byrow = TRUE)
D3 <- 0
t.BpiD_ex1b_SoxSs <- test.Bpi.D(estimado_theta_1,B3,D3)
```

```{r}

#modelo 1

#ajuste do modelo 1
m.X1 <- matrix(c(1,0,0,0,1,0,0,0,1),3,3,byrow = T)
A = matrix(c(0:4,numeric(10),numeric(5),(0:4),numeric(5),numeric(10),(0:4)),3,15,byrow=T)


Resultado_1 = MR.Api.Xbeta(estimado_theta_1,A,m.X1)

# verificação do ajuste do modelo 1
f_1 = A%*%(estimado_theta_1$vpc)

sigma_f_1 = A%*%(estimado_theta_1$mcov)%*%t(A)

beta_1 = Resultado_1$vbeta

f_menos_xbeta_1 = (f_1-m.X1%*%(beta_1))

qr_1 = t(f_menos_xbeta_1)%*%ginv(sigma_f_1)%*%(f_menos_xbeta_1)

betas_1 = data.frame(Resultado_1$vbeta,Resultado_1$epbeta,Resultado_1$vbeta-1.96*Resultado_1$epbeta,Resultado_1$vbeta+1.96*Resultado_1$epbeta)
names(betas_1)=c("Estimado","DP","LIIC","LSIC")

pd <- position_dodge(0.1)

# gráfico de de estimativas para o modelo 1 e seus respectivos erros padrão
g1 = ggplot(betas_1, aes(x=c(1,2,3), y=Estimado)) + geom_point(position=pd, size=3, shape=21, fill="white")+ 
  geom_errorbar(aes(ymin=Estimado-DP, ymax=Estimado+DP),colour="black", width=.1, position=pd)+theme_bw()


#modelo 2

#ajuste do modelo 2
m.X2 <- matrix(c(1,0,0,1,1,0),3,2,byrow = T)
A_2 <- matrix(c(rep(c(0:4,rep(0,15)),3)),3,15,byrow = T)
Resultado_2 = MR.Api.Xbeta(estimado_theta_1,A_2,m.X2)

# verificação do ajuste do modelo 2
f_2 = A_2%*%(estimado_theta_1$vpc)

sigma_f_2 = A_2%*%(estimado_theta_1$mcov)%*%t(A_2)

beta_2 = Resultado_2$vbeta

f_menos_xbeta_2 = (f_2-m.X2%*%(beta_2))

#estatística qui-quadrado para ajuste do modelo
qr_2 = t(f_menos_xbeta_2)%*%ginv(sigma_f_2)%*%(f_menos_xbeta_2)

betas_2 = data.frame(Resultado_2$vbeta,Resultado_2$epbeta,Resultado_2$vbeta-1.96*Resultado_2$epbeta,Resultado_2$vbeta+1.96*Resultado_2$epbeta)
names(betas_2)=c("Estimado","DP","LIIC","LSIC")

# gráfico de de estimativas para o modelo 2 e seus respectivos erros padrão, não tem sentido colocar no trabalho se o modelo não se ajustar bem
g2 = ggplot(betas_2, aes(x=c(1,2), y=Estimado)) + geom_point(position=pd, size=3, shape=21, fill="white")+ 
  geom_errorbar(aes(ymin=Estimado-DP, ymax=Estimado+DP),colour="black", width=.1, position=pd)+theme_bw()
```




SUGESTÃO:  
O código do trabalho poderia terminar antes do início do trabalho de forma a melhorar a vizualização e organização

\doublespacing

###1.Introdução



*Descrição do problema, conjunto de dados e objetivos.*

###2. Análise Descritiva

*Toda a parte da análise descritiva, incluindo gráficos pertinentes.*

\begin{table}[ht]
\centering
\begin{tabular}{rrrrrrr}
  \hline
  & & \multicolumn{4}{l}{Nível de microinfiltração} & \\
Material &  0 &  1 &  2 &  3 &  4 &  Total \\ 
  \hline
Allbond & 9 & 18 & 31 & 12 & 2 & 72 \\ 
  Optibond & 26 & 34 & 8 & 3 & 1 & 72 \\ 
  Scotchbond & 9 & 17 & 15 & 25 & 6 & 72 \\ 
   \hline
\end{tabular}
\end{table}

Acima observa-se as contagens das classificações por tipo de material selante.

Definir-se-á uma estatística para podermos captar algum indício de que um Material Selante possui melhor desempenho do que os outros, sabendo que quanto mais dentes forem classificados com 0 ou 1, melhor será o Material, logo:

Seja $soma_{01i}$ definida como sendo a soma das contagens de classificações 0 ou 1 feita no i-ésimo material. Seja $somatotal_{i}$ igual ao total de dentes analisados por tipo de material, que pelo problema sabe-se que são setenta e dois. Essa estatística pode ser considerada uma proporção e visa identificar qual Material produz os casos de Maior interesse em relação ao problema, expressando-se os resultados numa porcentagem.

Logo, $$soma_{01i}=\frac{soma_{0i}+soma_{1i}}{72}$$ para $i=1,2,3$

Portanto, para o material Allbond obteve-se $$soma_{011}=\frac{soma_{01}+soma_{11}}{72}=\frac{9+18}{72}=\frac{27}{72}$$

Já para Optibond, $$soma_{012}=\frac{soma_{02}+soma_{12}}{72}=\frac{26+34}{72}=\frac{60}{72}=$$

Para Scotchbond, $$soma_{013}=\frac{soma_{03}+soma_{13}}{72}=\frac{9+17}{72}=\frac{26}{72}$$

Logo, medindo esses resultados em porcentagem, temos que para Allbond `r medias_soma01_A` % das classificações estão alocadas entre 0 e 1. Utilizando mesmo raciocínio, para Optibond `r medias_soma01_O` % e, Scotchbond `r medias_soma01_S` %. 
Baseados nestes resultados, observa-se que o Selente Optibond possui maiores classificações situadas entre os menores níveis de microinfiltração, sugerindo que esse material tenha melhor desempenho que os outros. Vê-se também que os resultados para Allbond e Scotchbond são semelhantes porém, nenhuma conclusão pode ser aferida pois há de se observar aonde residem as maiores proporções de classificação, se entre o valor intermediário 2 ou nos valores mais extremos 3 e 4.

Observa-se nas figuras X1,X2,X3 os seguintes comportamentos:

Na primeira destas, observa-se uma prevalecência das classificações em torno de 2, e a identificação com a segunda maior quantidade é a 1 , sugerindo que esse método tem níveis razoáveis de microinfiltração e talvez não seja o que proporciona os menores nívei.

Na segunda figura, especula-se a sua superioridade na retenção de microinfiltração pois constata-se visualmente que as maiores categorizações se situam nos valores de 0 e 1.

A terceira figura, X3, evidencia uma pior rotulamento em relacionado aos demais pois há maiores quantidades no valor de 3, e outras razoáveis entre 1 e 2, que sugerem um pior desempenho em relação aos outros métodos de selagem.

Já na figura 4, pode-se visualizar as diferenças entre as proporções para cada grupo, no eixo das abcissas, pode ser observar que as observações estão ordenadas por Selantes(A=Allbond, O=Optibond e S=Scotchbond) e suas respectivas classificações. Com isso, podemos observar, o que foi obersavo no gráfico de barras, porém nesse gráfico há a informação das proporções de cada categorização e com isso, vemos, que para para Allbond a classificação 2 teve a maior proporção dentre os setente e dois dentes analisados, com cerca de 40% desta. Para Optibond, observa-se que a Classificação 1 é a que possui maior a proporção, com cerca de 40% destas. Para Scotchbond, a categorização 3 foi a mais ocorrente, com cerca de 30%. Levando em conta que quanto maior a proporção de classificação em valores menores, como 0 ou 1, melhor será o material, pode-se inferir que o melhor material é o Optibond, seguido do Allbond e do Scotchbond.

Portanto, das análises descritivas podemos concluir que há indicios de termos um material que é relativamente melhor que os outros, este é o Optibond. Seguidamente, pode-se concluir que há distinções entre os materiais Allbond e Scotchbond, tendo aquele melhor desmepenho em relação a este. Portanto, a análise inferencial porcurará confrontar essas conjecturas, ou confirmando-as ou rejeitando-as.                                                                                                                                                                                                                                                                                                                                                                                                                                                                                                                               

```{r}
g_hist_A

g_hist_O

g_hist_S

#plot.graf.prop(estimado_theta_1,1,0.5)
```



```{r}
plot.graf.prop(estimado_theta_1,1,0.5)
```


###3. Análise Inferencial

*Objetivos: Descrição do(s) modelo(s), análise(s) de resíduo(s), comparações de interesse, gráficos e comentários (a escolha dos níveis de significância fica à cargo de cada equipe, devendo os valores adotadas, serem informados no relatório). Naturalmente, quando determinado, deverão ser usadas as metodologias constantes na questão. Caso a metodologia (modelo) usado não se adeque bem aos dados, comentários a respeito deverão ser feitos, mencionando que outras metodologias devem ser utilizadas (não, necessariamente, precisa ser dito qual(is)).*




O Modelo probabilistico gerador da Tabela é o Produto de Multinomiais Independentes pois os totais marginais relacionados aos tipos de materiais de Selante são fixados, portanto o modelo é dado pela seguinte equação:

$$N_{i}=(N_{i0},N_{i1},N_{i2},N_{i3},N_{i4})^{'}\sim multinomial(n_{i.},\mathbf{\theta}_{i}) \ \ i = 1,2,3$$

$N_i\perp N_j\ \forall\ i\neq j \ ;\ i,j=1,2,3$ , $\mathbf{{\theta_{i}}}=(\theta_{i0},\theta_{i1},\theta_{i2},\theta_{i3})^{'}$ e $\theta_{ij} \in  (0,1)$


Matriz 

Medida de Desempenho:  
A medida de desempenho proposta foi a média dos escores ponderadas pela probabilidade de classificação em cada grupo. Temos então que as medidas de desempenho dos materiais são dadas por:

$\bar{S}_{Allbond} = 0\theta_{10} + 1\theta_{11} + 2\theta_{12} + 3\theta_{13} + 4\theta_{14}$  
$\bar{S}_{Optibond} = 0\theta_{20} + 1\theta_{21} + 2\theta_{22} + 3\theta_{23} + 4\theta_{24}$  
$\bar{S}_{Scotchbond} = 0\theta_{30} + 1\theta_{31} + 2\theta_{32} + 3\theta_{33} + 4\theta_{34}$

Temos o interesse em testar se as medidas de desempenho dos três materiais são iguais, ou seja, testar a hipóteses:

$$
H_0: \left\{\begin{matrix}
\bar{S}_{Allbond} - \bar{S}_{Optibond} = 0\\
\bar{S}_{Allbond} - \bar{S}_{Scotchbond} = 0
\end{matrix}\right.\ Vs \ H_1:  \textrm{Há\ pelo\ menos\ uma\ diferença}
$$


A qual é equivalente a testar:

$$H_0 : \ B\pi = D\ \ Vs\ \ H_1 : B\pi \neq D$$

onde:
$$
B^{'} = 
\begin{bmatrix}
0 & 0\\ 
1 & 1\\ 
2 & 2\\ 
3 & 3\\ 
4 & 4\\ 
0 & 0\\ 
-1 & 0\\ 
-2 & 0\\ 
-3 & 0\\ 
-4 & 0\\ 
0 & 0\\ 
0 & -1\\ 
0 & -2\\ 
0 & -3\\ 
0 & -4
\end{bmatrix} \ ; \pi = \begin{bmatrix}
\theta_{10}\\ 
\theta_{11}\\ 
\theta_{12}\\ 
\theta_{13}\\ 
\theta_{14}\\ 
\theta_{20}\\ 
\theta_{21}\\ 
\theta_{22}\\ 
\theta_{23}\\ 
\theta_{24}\\ 
\theta_{30}\\ 
\theta_{31}\\ 
\theta_{32}\\ 
\theta_{33}\\ 
\theta_{34}
\end{bmatrix} \ e \ \ D = \begin{bmatrix}
0\\ 
0
\end{bmatrix}.
$$
Conforme Azevedo(XXXano), podemos testar as hipóteses acima utilizando um teste assintótico baseado na estatística qui-quadrado. Ao realizar o teste, observou-se um valor de `r as.double(t.BpiD_ex1b$"Estatistica Q")` que , respeitando-se os graus de liberdade da estatística do teste ("`r t.BpiD_ex1b$g.l.`" nesse caso), obtemos um p-valor de `r ifelse(as.double(t.BpiD_ex1b$pvalor) < 0.0001,"<0.0001",as.double(t.BpiD_ex1b$pvalor))`, ou seja, temos evidências contra a hipóte nula. Desta maneira, temos evidências contra a hipótese de que as medidas de desempenho dos três materiais são iguais. Uma vez que temos a indicação de que as medidas de desempenho dos materiais são diferentes, podemos agora testar as hipóteses de igualdade dos materiais dois a dois. Temos então as novas hipóteses:

$$
H_{01}: \bar{S}_{Allbond} - \bar{S}_{Optibond} = 0 \ Vs \ H_{11}: \bar{S}_{Allbond} - \bar{S}_{Optibond} \neq 0
$$
A qual é equivalente a testar:


$$H_{01} : \ B_1\pi = D\ \ Vs\ \ H_{11} : B_1\pi \neq D$$
Os vetores $B_1$, $\pi$ e D estão definidos em anexo.

A partir do teste da hipótese acima, observou-se um valor de `r as.double(t.BpiD_ex1b_SaxSo$"Estatistica Q")` que , respeitando-se os graus de liberdade da estatística do teste ("`r t.BpiD_ex1b_SaxSo$g.l.`" nesse caso), obtemos um p-valor de `r ifelse(as.double(t.BpiD_ex1b_SaxSo$pvalor) < 0.0001,"<0.0001",as.double(t.BpiD_ex1b_SaxSo$pvalor))`

$$
H_{02}: \bar{S}_{Allbond} - \bar{S}_{Scotchbond} = 0 \ Vs \ H_{12}: \bar{S}_{Allbond} - \bar{S}_{Scotchbond} \neq 0
$$
A qual é equivalente a testar:


$$H_{02} : \ B_2\pi = D\ \ Vs\ \ H_{12} : B_2\pi \neq D$$
Os vetores $B_2$, $\pi$ e D estão definidos em anexo.
A partir do teste da hipótese acima, observou-se um valor de `r as.double(t.BpiD_ex1b_SaxSs$"Estatistica Q")` que , respeitando-se os graus de liberdade da estatística do teste ("`r t.BpiD_ex1b_SaxSs$g.l.`" nesse caso), obtemos um p-valor de `r ifelse(as.double(t.BpiD_ex1b_SaxSs$pvalor) < 0.0001,"<0.0001",as.double(t.BpiD_ex1b_SaxSs$pvalor))`

$$
H_{03}: \bar{S}_{Optibond} - \bar{S}_{Scotchbond} = 0 = 0 \ Vs \ H_{13}: \bar{S}_{Optibond} - \bar{S}_{Scotchbond} \neq 0
$$
A qual é equivalente a testar:


$$H_{03} : \ B_3\pi = D\ \ Vs\ \ H_{13} : B_3\pi \neq D$$
Os vetores $B_3$, $\pi$ e D estão definidos em anexo.

Os vetores $B_2$, $\pi$ e D estão definidos em anexo.
A partir do teste da hipótese acima, observou-se um valor de `r as.double(t.BpiD_ex1b_SoxSs$"Estatistica Q")` que , respeitando-se os graus de liberdade da estatística do teste ("`r t.BpiD_ex1b_SoxSs$g.l.`" nesse caso), obtemos um p-valor de `r ifelse(as.double(t.BpiD_ex1b_SoxSs$pvalor) < 0.0001,"<0.0001",as.double(t.BpiD_ex1b_SoxSs$pvalor))`.

Portanto, temos a indicação de que as medidas de desempenho dos três materiais diferem estatísticamente entre si.

Uma outra análise poderia ser feita a partir de um modelo de regressão linear para Tabela de Contingência, escrito na forma $A\pi =X\beta$.

Dados os resultados expostos anteriormente, podemos testar o ajuste de um modelo que leva em consideração a hipótese de que todos as medidas de desempenho dos materiais são diferentes, e partir desse modelo se obtem as estimativas para a medida de desempenho de cada material. 

Pode-se observar, através da tabela XXX os valores estimados da medida de desempenho de cada material (MD Estimada), seus respectivos desvios padrão (DP) e intervalos de confiança (LIIIC e LSIC são respectivamente os limites inferior e superior dos intervalos de confiança para as medidas de desempenho levando-se um consideração um nível de confiança de 95%).

Para fácil identificação, os nomes das colunas indicando as quantidades calculadas foi renomeada para melhor visualização. DP significa desvio Padrão, LIIC significa Limite Inferior do Intervalo de Confiança(IC) e LSIC, Limite Superior do IC. 

\begin{table}[ht]
\centering
\begin{tabular}{rrrrr}
  \hline
Material & MD Estimada & DP & LIIC & LSIC \\ 
  \hline
Allbond & 1.72 & 0.11 & 1.50 & 1.95 \\ 
Optibond & 0.87 & 0.10 & 0.68 & 1.07 \\ 
Scotchbond & 2.03 & 0.14 & 1.75 & 2.30 \\ 
   \hline
\end{tabular}
\end{table}

A figura XXX é uma representação gráfica dos Intervalos de confiança apresentados na tabela XXX.

```{r}
g1
```

Note que, os intervalos de confiança para as medidas dos materiais Allbond e Scothbond, apesar de não ter nenhuma intersecção, são bem próximos, o que também indica a proximidade das medidas de desempenho destes materiais. O respectivo intervalo de confiança para o material Opitbond é vizualmente bem distante dos demais, o que nos indica um melhor desempenho deste, uma vez que observamos este intervalo abaixo dos demais. 

Como, a partir dos testes do tipo $B\pi = D$, obtivemos um nível de significância marginal (`r ifelse(as.double(t.BpiD_ex1b_SaxSs$pvalor) < 0.0001,"<0.0001",as.double(t.BpiD_ex1b_SaxSs$pvalor))` ) é interessante fazer um teste do tipo $C\beta = M$ para verificar, utilizando outra metodologia, a igualdade das medidas de desempenho dos materiais $\bar{S}_{Allbond}$ e $\bar{S}_{Scotchbond}$. Temos então o teste:

$$
H_{0}: \bar{S}_{Allbond} - \bar{S}_{Scotchbond} = 0 \ Vs \ H_{1}: \bar{S}_{Allbond} - \bar{S}_{Scotchbond} \neq 0 \\
\leftrightarrow \\ 
C\beta = M
$$
Onde
$$C =  $$
A estatística  
**acho que não precisa esse modelo, reservar caso falte algo**
Depois, utilizando a medida de desempenho para Allbond como referência, compararemos as outras duas medidas em relação aquela para determinação de qual é o melhor material

Já para o segundo modelo, temos a seguinte tabela



###4. Conclusões

*O que se pode concluir da análise, em termos do problema apresentado, e críticas em relação a análise feita.*



###5. Anexos
Para testar a hipótese
$$H_{01}: \bar{S}_{Allbond} - \bar{S}_{Optibond} = 0 \ Vs \ H_{11}: \bar{S}_{Allbond} - \bar{S}_{Optibond} \neq 0 \\
\leftrightarrow \\
H_{01} : \ B\pi = D\ \ Vs\ \ H_{11} : B\pi \neq D $$ definimos:
$$
B_1^{'} = 
\begin{bmatrix}
0 \\ 
1 \\ 
2 \\ 
3 \\ 
4 \\ 
0 \\ 
-1 \\ 
-2 \\ 
-3 \\ 
-4 \\ 
0 \\ 
0 \\ 
0 \\ 
0 \\ 
0 
\end{bmatrix} \ ; \pi = \begin{bmatrix}
\theta_{10}\\ 
\theta_{11}\\ 
\theta_{12}\\ 
\theta_{13}\\ 
\theta_{14}\\ 
\theta_{20}\\ 
\theta_{21}\\ 
\theta_{22}\\ 
\theta_{23}\\ 
\theta_{24}\\ 
\theta_{30}\\ 
\theta_{31}\\ 
\theta_{32}\\ 
\theta_{33}\\ 
\theta_{34}
\end{bmatrix} \ e \ \ D = \begin{bmatrix}
0
\end{bmatrix}.
$$

Para testar a hipótese:
$$H_{02}: \bar{S}_{Allbond} - \bar{S}_{Scotchbond} = 0 = 0 \ Vs \ H_{12}: \bar{S}_{Allbond} - \bar{S}_{Scotchbond} \neq 0 \\
\leftrightarrow \\ 
H_{02} : \ B\pi = D\ \ Vs\ \ H_{12} : B\pi \neq D$$

$$
B_2^{'} = 
\begin{bmatrix}
0 \\ 
1 \\ 
2 \\ 
3 \\ 
4 \\ 
0 \\ 
0 \\ 
0 \\ 
0 \\ 
0 \\
0 \\ 
-1 \\ 
-2 \\ 
-3 \\ 
-4
\end{bmatrix} \ ; \pi = \begin{bmatrix}
\theta_{10}\\ 
\theta_{11}\\ 
\theta_{12}\\ 
\theta_{13}\\ 
\theta_{14}\\ 
\theta_{20}\\ 
\theta_{21}\\ 
\theta_{22}\\ 
\theta_{23}\\ 
\theta_{24}\\ 
\theta_{30}\\ 
\theta_{31}\\ 
\theta_{32}\\ 
\theta_{33}\\ 
\theta_{34}
\end{bmatrix} \ e \ \ D = \begin{bmatrix}
0
\end{bmatrix}.
$$

Para testar a hipótese:

$$H_{03}: \bar{S}_{Optibond} - \bar{S}_{Scotchbond} = 0 = 0 \ Vs \ H_{13}: \bar{S}_{Optibond} - \bar{S}_{Scotchbond} \neq 0 \\
\leftrightarrow \\ H_{03} : \ B\pi = D\ \ Vs\ \ H_{13} : B\pi \neq D$$

onde:

$$
B_3^{'} = 
\begin{bmatrix}
0 \\ 
0 \\ 
0 \\ 
0 \\ 
0 \\
0 \\ 
1 \\ 
2 \\ 
3 \\ 
4 \\
0 \\ 
-1 \\ 
-2 \\ 
-3 \\ 
-4
\end{bmatrix} \ ; \pi = \begin{bmatrix}
\theta_{10}\\ 
\theta_{11}\\ 
\theta_{12}\\ 
\theta_{13}\\ 
\theta_{14}\\ 
\theta_{20}\\ 
\theta_{21}\\ 
\theta_{22}\\ 
\theta_{23}\\ 
\theta_{24}\\ 
\theta_{30}\\ 
\theta_{31}\\ 
\theta_{32}\\ 
\theta_{33}\\ 
\theta_{34}
\end{bmatrix} \ e \ \ D = \begin{bmatrix}
0
\end{bmatrix}.
$$

Para os modelos de regressão temos as seguintes hipóteses:

$$
H_0: \left\{\begin{matrix}
\bar{S}_{Allbond} = \alpha_{1} \\
\bar{S}_{Optibond} = \alpha_{2} \\
\bar{S}_{Scotchbond} = \alpha_{3} \\
\end{matrix}\right.\ Vs \ H_1:  \textrm{Há\ pelo\ menos\ uma\ diferença}
$$

Temos então o modelo de regressão definido como

