---
title: ''
geometry: textwidth=18cm,textheight=24cm
header-includes:
- \usepackage{setspace}
- \usepackage{indentfirst}
- \usepackage[utf8]{inputenc}
- \usepackage{mathptmx}
- \usepackage{enumerate}
- \usepackage{float}
- \usepackage{url}
- \usepackage{lipsum}
- \usepackage{caption}
- \usepackage{subcaption}
output:
  pdf_document: null
  html_document: default
  mainfont: Times New Roman
  fig_caption: yes
  word_document: default
lang: pt-br
fontsize: 10bp
---

\begin{titlepage}
\begin{center}
\thispagestyle{empty}
\begin{figure}[!htb]
\begin{center}
\begin{minipage}[b]{0.5\linewidth}
\begin{center}
\end{center}
\end{minipage}
\begin{minipage}[b]{0.7\linewidth}
\begin{center}
\vspace*{1cm}
 {\large \bf Universidade Estadual de Campinas\\[5pt]
Instituto de Matemática, Estatística e Computação Cientifica\\[3pt]
Departamento de Estatística}
\end{center}
\end{minipage}
\end{center}
\end{figure}
\vspace*{\stretch{1}}
\begin{center}
\vspace*{5cm}
{\huge \bf Relatório - Parte I \\[7pt]
Exercício 2}
\end{center}
\vspace*{\stretch{1}}
\begin{center}
\vspace*{4cm}
{\Large \bf Guilherme Pazian  RA:160323 \\
Henrique Capatto  RA:146406 \\
Hugo Calegari  RA:155738 \\
Leonardo Uchoa Pedreira RA:156231\break
}\\[3pt]
{\large \bf Professor: Caio Lucidius Naberezny Azevedo}\\[5pt]
\end{center}
\vspace*{\stretch{1}}
\centerline{\bf Campinas-SP, 05 de Junho de 2017}
\vspace*{\stretch{1}}
\end{center}
\end{titlepage}

\onehalfspacing
\newpage

```{r echo=FALSE}
#mudando o separador decimal para resultados "printados"
options(OutDec= ",")
```

```{r, echo=FALSE}
#definindo opções padrões dos chunks
knitr::opts_chunk$set(fig.width=6, fig.height=3.5, fig.path='Figs/', fig.align='center', echo=FALSE, warning=FALSE, message=FALSE)
```

```{r funcoes_exercicio,echo=FALSE, warning = FALSE,eval=TRUE,message = FALSE, error = FALSE}

# estima os parâmetros de uma única tabela
# r x s oriunda de um modelo multinomial
# ou produto de multinomiais
# LEMBRETE: A FUNÇÃO SEMPRE CONCATENA VERTICALMENTE AS LINHAS. ASSIM
# NO CASO DO MODELO PRODUTO DE MULTINOMIAIS, CADA LINHA DEVE REPRESENTAR
# UMA MULTINOMIAL
#input= tabela: tabela de contingência
#       modelo: 1 - multinomial, 2 - produto de multinomais
#       gama: nível de confiança para a construção dos IC's
estima.theta<-function(tabela,modelo,gama)
{
auxl1 <-c(rownames(tabela))
auxl2 <-c(colnames(tabela))
label<-c(paste(auxl1[1],"&",auxl2[1]))
for(i in 1:nrow(tabela))
{
for(j in 1:ncol(tabela))
{
label<-rbind(label,c(paste(auxl1[i],"&",auxl2[j])))
}
}
label<-cbind(label[2:nrow(label),])
if(modelo ==1) # multinomial
{
vn <- c(t(tabela))
n  <- sum(vn)
ncat <- length(vn)
vp <- vn/n
#vp[vp==0]=0.01
vpc <- cbind(vp)
aux <- vpc%*%t(vpc)
mcov <- matrix(as.numeric((as.matrix(Diagonal(ncat,vpc))- aux)/n),ncat,ncat)
ep <- sqrt(diag(mcov))
epc<-cbind(ep)
}
else if(modelo ==2)# produto de multinomias
{
vn <- as.numeric(apply(tabela,1,sum))
vpg<- tabela/vn#c(t(tabela/vn))
ncatr<- ncol(tabela)
nmult<-nrow(tabela)
#vpg[vpg==0]=0.01
vp <- vpg[1,]
vpc <- cbind(vp)
aux <-vpc%*%t(vpc)
mcov <- matrix((as.matrix(Diagonal(ncatr,vpc))- aux)/vn[1],ncatr,ncatr)
mcovg <-mcov
for(j in 2:nmult)
{
vp <- vpg[j,]
vpc <- cbind(vp)
aux <-vpc%*%t(vpc)
mcov <- matrix((as.matrix(Diagonal(ncatr,vpc))- aux)/vn[j],ncatr,ncatr)
mcovg<-bdiag(mcovg,mcov)
}
mcov<-as.matrix(bdiag(mcovg))
vp<- c(t(vpg))
vpc<-cbind(vp)
ep<- sqrt(diag(mcov))
epc<-cbind(ep)
}
qic <- qnorm(0.5*(1+gama))
LIIC <- c(vpc)-c(qic*epc)
LSIC <- c(vpc)+ c(qic*epc)
mIC  <- cbind(LIIC,LSIC)
mIC[mIC[,1]<=0,1]=0
mIC[mIC[,2]>=1,2]=1
m.result <-cbind(round(vpc,2),round(epc,2),round(mIC,2))
rownames(m.result)<-label
colnames(m.result)<- c("Estimativa","EP","LIIC","LSIC")
result<- list(vpc=vpc,epc=epc,mIC=mIC,mcov=mcov,label=label)
return(result)
}


# gera gráficos das porporções estimadas (sem considerar modelos)
#input= tabela: tabela de contingência
#       result: objeto com o resultado da aplicação da função estima.theta
#       oplas: orientação dos "labels" do eixo "x"
#       eixo: dimensão dos labels dos eixos
plot.graf.prop<-function(result,oplas,eixo)
{
label<-c(result$label)
vpc<-cbind(c(result$vpc))
mIC<-(result$mIC)
mIC<- cbind(c(mIC[,1]),c(mIC[,2]))
plotCI(vpc,ui=mIC[,2],li=mIC[,1],axes=F,xlab="categoria",ylab="proporções",pch=19,cex=1.2,cex.axis=1.2,cex.lab=1.2)
axis(2,cex.axis=1.2) 
axis(1,1:length(vpc),labels=label,cex.axis=eixo,las=oplas)
}


# Realiza testes do tipo Bpi=D para uma única tabela
# r x s oriunda de um modelo multinomial
# ou produto de multinomiais
#input= result: objeto com o resultado da aplicação da função estima.theta
#       m.B e v.D: matriz e vetor definidores das hipóteses de interesse, respectivamente
test.Bpi.D<-function(result,m.B,v.D)
{
vpc<-cbind(c(result$vpc))
mcov<-result$mcov
mcov[mcov==0]<-0.000000000001
e.Q <-t(m.B%*%vpc-v.D)%*%solve(m.B%*%mcov%*%t(m.B))%*%(m.B%*%vpc-v.D)
ngl<-nrow(m.B)
e.pvalor<-1-pchisq(e.Q,ngl)
#cat("Estatistica Q = ",round(e.Q,2),"\n")
#cat("pvalor = ",round(e.pvalor,4),"\n")
#cat("g.l. =",ngl,"\n")
#cat("Matriz B :","\n")
#print(m.B)
#cat("Vetor D :","\n")
#print(v.D)
resultado <- list(round(e.Q,2),round(e.pvalor,4),ngl,m.B,v.D)
names(resultado) <- c("Estatistica Q","pvalor","g.l.","B","D")
return(resultado)
}


# Ajusta modelos de regressão do tipo Api=Xbeta para uma única tabela
# r x s oriunda de um modelo multinomial
# ou produto de multinomiais
#input= result: objeto com o o resultado da aplicação da função estima.theta
#       m.B e m.X: matrizes definidoras do modelo de interesse
MR.Api.Xbeta<-function(result,m.A,m.X)
{
label<-c(result$label)
vpc<-cbind(c(result$vpc))
mcov<-result$mcov
mcov[mcov==0]<-0.000000000001
mcovF <- m.A%*%mcov%*%t(m.A)
auxav <- eigen(mcovF,only.values=TRUE)$values
nlmcovF <- nrow(mcovF)
while(min(auxav) <= 0.000000001)
{
 mcovF <- mcovF + diag(0.00001,nlmcovF,nlmcovF)
 auxav <- eigen(mcovF,only.values=TRUE)$values
}
imcovF <- solve(mcovF)
vF <- m.A%*%vpc
mcovbeta <- solve(t(m.X)%*%imcovF%*%m.X)
vbeta<- mcovbeta%*%t(m.X)%*%imcovF%*%vF
epbeta <- cbind(c(sqrt(diag(mcovbeta))))
epl <- m.X%*%vbeta
eQ <-t(vF-epl)%*%imcovF%*%(vF-epl)
ngl<-nrow(m.X)-nrow(vbeta)
epvalor<-1-pchisq(eQ,ngl)
result<- list(vpc=vpc,vbeta=vbeta,epbeta=epbeta,mcovbeta=mcovbeta,label=label)
return(result)
}

# Testa hipóteses do tipo CB= M para modelos lineares ajustados
# via função MR.Api.Xbeta
# input = result: objeto com o resultado da aplicação da função MR.Api.Xbeta
# Matrizes m.C e v.M

testa.CB.M.Api.Xbeta<-function(result,m.C,v.M)
{
  vbeta <- result$vbeta
  mcovbeta <- result$mcovbeta
  e.QC <- t(m.C%*%vbeta - v.M)%*%solve(m.C%*%mcovbeta%*%t(m.C))%*%(m.C%*%vbeta - v.M)
  ngl<-nrow(m.C)
  e.pvalor<-1-pchisq(e.QC,ngl)
  resultado <- list(round(e.QC,2),round(e.pvalor,4),ngl,m.C,v.M)
names(resultado) <- c("Estatistica Q","pvalor","g.l.","C","M")
return(resultado)
}

#Estima proporções sob o modelo Api=Xbeta
#input= result: objeto com o resultado da aplicação da função MR.Api.Xbeta
#       m.H e v.F: matriz e vetor que recuperam as proporções originais
estim.prp.ApiXbeta<-function(result,m.H,v.F,gama)

{
label<-result$label
vpc <- result$vpc
vbeta<-result$vbeta
mcovbeta<-result$mcovbeta
vpesm <- m.H%*%vbeta + v.F
mcovsm <- m.H%*%mcovbeta%*%t(m.H)
vepsm <- sqrt(diag(mcovsm))
qic <- qnorm(0.5*(1+gama))
LIIC <- c(vpesm)-c(qic*vepsm)
LSIC <- c(vpesm)+ c(qic*vepsm)
mIC  <- cbind(LIIC,LSIC)
mIC[mIC[,1]<=0,1]=0
mIC[mIC[,2]>=1,2]=1
result<- list(vpesm=vpesm,vepsm=vepsm,mcovbeta=mcovbeta,mIC=mIC)
plot(vpc,axes=F,ylim=c(min(vpc,mIC),max(vpc,mIC)),xlab="categoria",ylab="proporções",cex=1.2)
plotCI(vpesm,ui=mIC[,2],li=mIC[,1],axes=F,pch=19,cex=1.2,cex.axis=1.2,cex.lab=1.2,add=T)
axis(2,cex.axis=1.2) 
axis(1,1:length(vpc),labels=label,cex.axis=1.2)
}


# Ajusta modelos de regressão do tipo AlnGpi=Xbeta para uma única tabela
# r x s oriunda de um modelo multinomial
# ou produto de multinomiais
# input= result: objeto com o o resultado da aplicação da função estima.theta
#       m.B, m.G e m.X: matrizes definidoras do modelo de interesse
MR.AlnGpi.Xbeta<-function(result,m.A,m.G,m.X)
{
label<-c(result$label)
vpc<-cbind(c(result$vpc))
mcov<-result$mcov
mcov[mcov==0]<-0.000000000001
auxmG<-m.G%*%vpc
auxmG[auxmG==0]<-0.000000000001
m.B <- solve(diag(c(auxmG)))
mPsi <- m.A%*%m.B%*%m.G
mcovF <- mPsi%*%mcov%*%t(mPsi)
auxav <- eigen(mcovF,only.values=TRUE)$values
nlmcovF <- nrow(mcovF)
while(min(auxav) <= 0.001)
{
 mcovF <- mcovF + diag(0.00001,nlmcovF,nlmcovF)
 auxav <- eigen(mcovF,only.values=TRUE)$values
}
imcovF <- solve(mcovF)
vF <- m.A%*%(log(auxmG))
mcovbeta <- solve(t(m.X)%*%imcovF%*%m.X)
vbeta<- mcovbeta%*%t(m.X)%*%imcovF%*%vF
epbeta <- cbind(c(sqrt(diag(mcovbeta))))
epl <- m.X%*%vbeta
eQ <-t(vF-epl)%*%imcovF%*%(vF-epl)
ngl<-nrow(m.X)-nrow(vbeta)
epvalor<-1-pchisq(eQ,ngl)
cat("Est. dos par. beta","\n")
print(round(cbind(vbeta,epbeta),2))
cat("Teste para a qualidade do ajuste do modelo = ",round(eQ,2),"\n")
cat("pvalor = ",round(epvalor,4),"\n")
cat("g.l. =",ngl,"\n")
cat("Matriz A :","\n")
print(m.A)
cat("Matriz X :","\n")
print(m.X)
result<- list(vpc=vpc,vbeta=vbeta,epbeta=epbeta,mcovbeta=mcovbeta,label=label)
return(result)
}
```

```{r libraries, echo=FALSE, eval=TRUE}
#bibliotecas que possivelmente serão utilizadas
library(dplyr)
library(ggplot2)
library(xtable)
library(plotrix)
library(plyr)
```


# Exercício 2

\doublespacing

###1.Introdução

Os dados a serem analisados são provenientes de um experimento desenvolvido para avaliar a germinação de um determinado tipo de semente de acordo com três condições experimentais: nível da temperatura: 21ºC, 42ºC e 62ºC; nível de umidade: baixo, médio e alto; e temperatura de germinação: 11ºC e 21ºC. Por exemplo, a uma temperatura de 11ºC, com nível de umidade baixo e temperatura de umidade de 21ºC, 100 sementes foram plantadas e observou-se que 98 delas germinaram depois de 5 dias.

A tabela que contém os dados apresenta o número de sementes que germinaram após 5 dias para cada 100 sementes submetidas a cada condição experimental. Cada casela que compõem a tabela assume contagens $Y_{ijk}$ tais que representam variáveis aleatórias binomiais independentes com tamanho fixo de $n = 100$ e probabilidade de sucesso (neste caso, estimada como a proporção de sementes que germinaram depois de 5 dias).


O objetivo é estimar a probabilidade de sementes germinadas depois de 5 dias, baseado em efeitos principais (nível de temperatura, nível de umidade e temperatura de germinação), verificar quais interações são significativas (combinações dos efeitos principais) e fornecer a combinação entre os níveis de fatores que gera a melhor taxa de germinação.

###2. Análise Descritiva

Nota-se que para cada casela pode-se obter a proporção de sementes que germinaram depois de 5 dias para cada 100 sementes submetidas a cada condição experimental. Abaixo tem-se as tabelas com os dados e com as proporções estimadas, respectivamente.


```{r ler_banco_dados, echo=FALSE, eval=TRUE}

library(xtable)
library(knitr)

#df_2 = read.table("http://www.ime.unicamp.br/~cnaber/sementes.dat")
#names(df_2) = c("Temperatura","Nivel_Umidade","Temp_Umidade","N_de_sementes")
teste <- read.table("códigos_p2/sementes.dat")
teste$V2 <- gsub("m\xe9dio", "médio", teste$V2)
#temp.germ <- cbind(teste[[1]])
#temp.germ <- cbind(factor(as.factor(teste[[1]]), levels = c("11","21"), labels = c("1","2"))) #temperatura de germinação
#temp.germ <- cbind(as.integer(teste[[1]]))
#nivel.um <- cbind(teste[[2]])
#nivel.um <- cbind(factor(as.factor(teste[[2]]), levels = c("baixo", "médio", "alto"), labels = c("1", "2", "3")))  #nível de umidade #1 = baixo, 2 = médio e 3 = alto
#nivel.temp <- cbind(teste[[3]])
#nivel.temp <- cbind(factor(as.factor(teste[[3]]), levels = c("21","42", "62"), labels = c("1","2", "3"))) #nível de temperatura
#nivel.temp <- cbind(as.integer(teste[[3]]))

#sem.germ <- cbind((teste[[4]])) #número de sementes germinadas depois de 5 dias
#dados <- data.frame(cbind(temp.germ, nivel.um, nivel.temp, sem.germ))
colnames(teste) <- c("temp.germ", "nivel.um", "nivel.temp", "sem.germ")
dados <- teste
dados$temp.germ <- as.factor(dados$temp.germ)
dados$nivel.um <- as.factor(dados$nivel.um)
dados$nivel.temp <- as.factor(dados$nivel.temp)
#dados$sem.germ <- as.numeric(dados$sem.germ)

sementes <-matrix(c(98,96,62,94,79,3,92,41,1,94,93,65,94,71,2,91,30,1),nrow=6,byrow=TRUE)
dimnames(sementes) <- list(c("11ºC & BAIXO","11ºC & MEDIO","11ºC & ALTO","21ºC & BAIXO","21ºC & MEDIO","21ºC & ALTO"),c("21ºC","42ºC", "62ºC"))
names(dimnames(sementes)) <- c("Temp. Germinação || Nível de umidade","Nível de temperatura")
#sementes
#xtable(sementes)

#kable(dados)

sementes_prop <-matrix(c(0.98,0.96,0.62,0.94,0.79,0.03,0.92,0.41,0.01,0.94,0.93,0.65,0.94,0.71,0.02,0.91,0.30,0.01),nrow=6,byrow=TRUE)
dimnames(sementes_prop) <- list(c("11ºC & BAIXO","11ºC & MEDIO","11ºC & ALTO","21ºC & BAIXO","21ºC & MEDIO","21ºC & ALTO"),c("21ºC","42ºC", "62ºC"))
names(dimnames(sementes_prop)) <- c("Temp. Germinação || Nível de umidade","Nível de temperatura")
#sementes
#xtable(sementes_prop)



prop.sem.germ <- dados$sem.germ/100
prop.sem.n.germ <- 1 - prop.sem.germ
sd.binom.caselas <- sqrt(prop.sem.germ*prop.sem.n.germ/100)
prop_sd <- cbind(prop.sem.germ, prop.sem.n.germ, sd.binom.caselas)
colnames(prop_sd) <- c("proporção de sementes germinadas", "proporção de sementes não germinadas", "sd")

dados <- cbind(dados, prop_sd)


```


```{r parte_descritiva_da_tabela_de_contingencia}

ajuda <- dados %>% group_by(temp.germ,nivel.um) %>% summarise(medias=mean(sem.germ), DP = sd(sem.germ))
ajuda <- data.frame(ajuda)
cvs <- 100*ajuda$DP/ajuda$medias
med.resumo <- dados %>% group_by(temp.germ,nivel.um) %>% summarise(media = mean(sem.germ), vari = var(sem.germ), DP = sd(sem.germ), MAX = max(sem.germ), MIN = min(sem.germ))
med.resumo <- data.frame(med.resumo)

med.resumo <- cbind(med.resumo, cvs)
#med.resumo

#xtable(med.resumo)

```

\begin{table}[ht]
\centering
\begin{tabular}{|l|l|l|l|l|}
  
  \hline
 &Temperatura de germinação &21ºC & 42ºC & 62ºC \\ 
  \hline
Baxia & 11ºC & 98 & 96 & 62 \\ 
Média & 11ºC & 94 & 79 & 3 \\ 
Alta & 11ºC & 92 & 41 & 1 \\ 
Baixa & 21ºC & 94 & 93 & 65 \\ 
Média & 21ºC & 94 & 71 & 2 \\ 
Alta & 21ºC & 91 & 30 & 1 \\ 
   \hline
\end{tabular}
\end{table}

\begin{table}[ht]
\centering
\begin{tabular}{|l|l|l|l|l|}
  
  \hline
 &Temperatura de germinação &21ºC & 42ºC & 62ºC \\ 
  \hline
Baxia & 11ºC & 0.98 & 0.96 & 0.62 \\ 
Média & 11ºC & 0.94 & 0.79 & 0.03 \\ 
Alta & 11ºC & 0.92 & 0.41 & 0.01 \\ 
Baixa & 21ºC & 0.94 & 0.93 & 0.65 \\ 
Média & 21ºC & 0.94 & 0.71 & 0.02 \\ 
Alta & 21ºC & 0.91 & 0.30 & 0.01 \\ 
   \hline
\end{tabular}
\end{table}

Pela tabela de proporções estimadas, consegue-se notar que para uma dada temperatura de germinação e temperatura de umidade, à medida em que o nível de umidade aumenta (por exemplo, de baixo para médio ou de médio para alto) a proporção de sementes germinadas após cinco dias diminui. Fixado a temperatura de germinação e o nível de umidade, quando se aumenta a temperatura de umidade (por exemplo, de 21ºC para 42ºC) a proporção de sementes germinadas também diminui. 

Nota-se ainda que fixado um nível de umidade (por exemplo, baixo ou médio), para diferentes temperaturas de germinação, a proporção de sementes germinadas diminui com o aumento da temperatura  de umidade. Finalmente, fixado a temperatura de umidade, a proporção de sementes germinadas para as diferentes temperaturas de germinação e diferentes níveis de umidade também é reduzida.

Assim, baseado nessas informações, à princípio pode-se conjecturar de que ao se utilizar uma temperatura de germinação mais baixa, neste caso 11ºC, com o menor nível de umidade, no contexto umidade baixa, e com menor temperatura de umidade, neste caso 21ºC, fornecerá uma combinação razoável para a maior proporção de sementes germinadas depois de 5 dias.

Além disso, algumas medidas resumo podem ser avaliadas como quantidade de sementes germinadas em diferentes temperaturas de germinação para os diferentes níveis de umidade e temperatura de umidade. Ou seja, é possível obter informações do comportamento da quantidade média de sementes germinadas em diferentes temperaturas de germinação, para cada nível de umidade e observar se as diferenças dos valores médios são muito discrepante.

\begin{table}[ht]
\centering
\begin{tabular}{rllrrrrrr}
  \hline
 Temperatura germinação & Nível umidade & Média & Variância & DP & MAX & MIN \\ 
  \hline
 11ºC & alto & 44.67 & 2080.33 & 45.61 &  92 &   1  \\ 
   11ºC & baixo & 85.33 & 409.33 & 20.23 &  98 &  62  \\ 
   11ºC & médio & 58.67 & 2380.33 & 48.79 &  94 &   3 \\ 
   21ºC & alto & 40.67 & 2110.33 & 45.94 &  91 &   1 \\ 
   21ºC & baixo & 84.00 & 271.00 & 16.46 &  94 &  65 \\ 
   21ºC & médio & 55.67 & 2292.33 & 47.88 &  94 &   2 \\ 
   \hline
\end{tabular}
\end{table}


Pela tabela anterior observa-se que os valores médios de sementes germinadas após 5 dias, para uma dada temperatura de germinação e nível de umidade, desconsiderando-se a temperatura de umidade, diferem entre si. Por exemplo, a maior diferença nos valores médios está associada a seguinte combinação: temperatura de germinação de 11ºC e 21ºC, nível de umidade alta, com diferença média de sementes germinadas de 4. Essa diferença deve ser avaliada em conjunto com o pesquisador, pois deve-se levar em conta se essa diferença é significativa na prática, ou seja, se de fato em média essas quatro sementes teriam uma produtividade em média maior.


Foi possível elaborar, também, gráficos de perfis que avalie o comportamento da umidade em uma dada temperatura de germinação, para os diferentes níveis de temperatura da umidade, isto é, as possíveis interações existentes. 

Informação relevante é obtida com o gráfico de perfil das proporções de sementes germinadas depois de 5 dias. Nota-se que para cada nível de temperatura de (11ºC e 21ºC) o comportamento é muito semelhante das proporções estimadas, isto é, para o aumento da temperatura de umidade há diminuição das proporção estimadas de sementes germinadas. Com isso, pode-se cogitar em uma possível interação entre as variáveis nível de umidade e temperatura de umidade.

```{r legendas_graficos_perfil_1, eval=TRUE, echo=FALSE}
a <- "Gráficos de perfil para temperatura de germinação à 11ºC. É perceptível que, para este perfil, com o aumento do nível de temperatura de umidade reduz-se a proporção estimada de sementes germinadas."

b <- "Gráfico de perfil para temperatura de germinação à 21ºC. É perceptível que, para este perfil, com o aumento do nível de temperatura de umidade reduz-se a proporção estimada de sementes germinadas."
c <- c(a,b)
```


```{r grafico_perfil_para_cada_temperatura_de_germinacao, fig.cap= c}
#Tentativa de construir o gráfico de perfil para temp.germ = 11, para os níveis de umidade e temperatura (ok)
#par(mfrow=c(1,2))
plot(dados$`proporção de sementes germinadas`[1:3],axes=FALSE,ylim=c(0.0,1.0),cex.lab=.8,xlab="Nível de temperatura",ylab="Proporção de sementes germinadas", main = "Temperatura de germinação à 11ºC")
axis(2,cex.axis=.7)
axis(1,1:3,c("21ºC","42ºC", "62ºC"),cex.axis=.7)
plotCI(dados$`proporção de sementes germinadas`[1:3],liw=1.96*dados$`proporção de sementes germinadas`[1:3]*dados$sd[1:3],uiw=1.96*dados$`proporção de sementes germinadas`[1:3]*dados$sd[1:3],pch=19,add=TRUE,cex.lab=1.5,slty=1,lwd=0.8,col=4,cex=1)
lines(dados$`proporção de sementes germinadas`[1:3],lwd=0.8,col=4)
plotCI(dados$`proporção de sementes germinadas`[4:6],liw=1.96*dados$`proporção de sementes germinadas`[4:6]*dados$sd[4:6],uiw=1.96*dados$`proporção de sementes germinadas`[4:6]*dados$sd[4:6],pch=19,add=TRUE,cex.lab=1.5,slty=1,lwd=0.8,col=2,cex=1)
lines(dados$`proporção de sementes germinadas`[4:6],lwd=0.8,col=2)
plotCI(dados$`proporção de sementes germinadas`[7:9],liw=1.96*dados$`proporção de sementes germinadas`[7:9]*dados$sd[7:9],uiw=1.96*dados$`proporção de sementes germinadas`[7:9]*dados$sd[7:9],pch=19,add=TRUE,cex.lab=1.5,slty=1,lwd=0.8,col=1,cex=1)
lines(dados$`proporção de sementes germinadas`[7:9],lwd=0.8,col=1)

legend(1,0.3,col=c(4,2,1),lwd=c(2,2),pch=c(19,23),pt.bg=c(2,2),legend=c("Umidade baixa","Umidade média", "Umidade alta"),bty="n",cex=.5)

plot(dados$`proporção de sementes germinadas`[10:12],axes=FALSE,ylim=c(0.0,1.0),cex.lab=.8,xlab="Nível de temperatura",ylab="Proporção de sementes germinadas", main = "Temperatura de germinação à 21ºC")
axis(2,cex.axis=.7)
axis(1,1:3,c("21ºC","42ºC", "62ºC"),cex.axis=.7)
plotCI(dados$`proporção de sementes germinadas`[10:12],liw=1.96*dados$`proporção de sementes germinadas`[10:12]*dados$sd[10:12],uiw=1.96*dados$`proporção de sementes germinadas`[10:12]*dados$sd[10:12],pch=19,add=TRUE,cex.lab=1.5,slty=1,lwd=0.8,col=4,cex=1)
lines(dados$`proporção de sementes germinadas`[10:12],lwd=0.8,col=4)
plotCI(dados$`proporção de sementes germinadas`[13:15],liw=1.96*dados$`proporção de sementes germinadas`[13:15]*dados$sd[13:15],uiw=1.96*dados$`proporção de sementes germinadas`[13:15]*dados$sd[13:15],pch=19,add=TRUE,cex.lab=1.5,slty=1,lwd=0.8,col=2,cex=1)
lines(dados$`proporção de sementes germinadas`[13:15],lwd=0.8,col=2)
plotCI(dados$`proporção de sementes germinadas`[16:18],liw=1.96*dados$`proporção de sementes germinadas`[16:18]*dados$sd[16:18],uiw=1.96*dados$`proporção de sementes germinadas`[16:18]*dados$sd[16:18],pch=19,add=TRUE,cex.lab=1.5,slty=1,lwd=0.8,col=1,cex=1)
lines(dados$`proporção de sementes germinadas`[16:18],lwd=0.8,col=1)

legend(1,0.3,col=c(4,2,1),lwd=c(2,2),pch=c(19,23),pt.bg=c(2,2),legend=c("Umidade baixa","Umidade média", "Umidade alta"),bty="n",cex=.5)

```

Mais do que isso, para os diferentes valores de temperatura de germinação e diferentes níveis de temperatura, num mesmo nível de umidade, o comportamento de decaimento das proporções estimadas de sementes germinadas são muito semelhantes. Isto pode ser observado pelos gráficos de perfis representados abaixo.

```{r legendas_graficos_perfil_2, eval=TRUE, echo=FALSE}
d <- "Gráficos de perfil para temperatura de germinação à 11ºC e 21ºC. É perceptível que, para este perfil, com o aumento do nível de temperatura de umidade reduz-se a proporção de sementes grminadas. Note que o comportamento entre as temperaturas de germinação é semelhante. Com exceção do nível de temperatura de 62ºC, à uma temperatura de germinação de 21ºC, observa-se que a estimativa pontual da proporção de sementes germinadas é inferior em relação aos demais níveis de temperatura."

e <- "Gráfico de perfil para temperatura de germinação à 11ºC e 21ºC. É perceptível que, para este perfil, com o aumento do nível de temperatura de umidade reduz-se a proporção estimada de sementes grminadas. Note que o comportamento entre as temperaturas de germinação é semelhante. Observa-se que, em geral, a proporção estimada de sementes germinadas à temperatura de germinação de 21ºC é inferior em relação à 11ºC."

f <- "Gráfico de perfil para temperatura de germinação à 11ºC e 21ºC. É perceptível que, para este perfil, com o aumento do nível de temperatura de umidade reduz-se a proporção estimada de sementes grminadas. Note que o comportamento entre as temperaturas de germinação é semelhante. Observa-se que, em geral, a proporção estimada de sementes germinadas à temperatura de germinação de 21ºC é inferior em relação à 11ºC."
  
g <- c(d,e,f)
```


```{r grafico_perfil_dentro_de_cada_nivel_de_umidade, fig.cap=g}
#par(mfrow=c(3,1))

plot(dados$`proporção de sementes germinadas`[1:3],axes=FALSE,ylim=c(0.0,1.0),cex.lab=.8,xlab="Nível de temperatura",ylab="Proporção de sementes germinadas", main = "Gráfico de perfil para umidade baixa")
axis(2,cex.axis=.7)
axis(1,1:3,c("21ºC","42ºC", "62ºC"),cex.axis=.7)

plotCI(dados$`proporção de sementes germinadas`[1:3],liw=1.96*dados$`proporção de sementes germinadas`[1:3]*dados$sd[1:3],uiw=1.96*dados$`proporção de sementes germinadas`[1:3]*dados$sd[1:3],pch=19,add=TRUE,cex.lab=1.5,slty=1,lwd=.8,col=4,cex=1)
lines(dados$`proporção de sementes germinadas`[1:3],lwd=.8,col=4)
plotCI(dados$`proporção de sementes germinadas`[10:12],liw=1.96*dados$`proporção de sementes germinadas`[10:12]*dados$sd[10:12],uiw=1.96*dados$`proporção de sementes germinadas`[10:12]*dados$sd[10:12],pch=19,add=TRUE,cex.lab=1.5,slty=1,lwd=.8,col=2,cex=1)
lines(dados$`proporção de sementes germinadas`[10:12],lwd=.8,col=2)
legend(1,0.3,col=c(4,2),lwd=c(2,2),pch=c(19,23),pt.bg=c(2,2),legend=c("Temperatura de germinação à 11ºC","Temperatura de germinação à 21ºC"),bty="n",cex=.5)

plot(dados$`proporção de sementes germinadas`[4:6],axes=FALSE,ylim=c(0.0,1.0),cex.lab=.8,xlab="Nível de temperatura",ylab="Proporção de sementes germinadas", main = "Gráfico de perfil para umidade média")
axis(2,cex.axis=.7)
axis(1,1:3,c("21ºC","42ºC", "62ºC"),cex.axis=.7)
plotCI(dados$`proporção de sementes germinadas`[4:6],liw=1.96*dados$`proporção de sementes germinadas`[4:6]*dados$sd[4:6],uiw=1.96*dados$`proporção de sementes germinadas`[4:6]*dados$sd[4:6],pch=19,add=TRUE,cex.lab=1.5,slty=1,lwd=.8,col=4,cex=1)
lines(dados$`proporção de sementes germinadas`[4:6],lwd=.8,col=4)
plotCI(dados$`proporção de sementes germinadas`[13:15],liw=1.96*dados$`proporção de sementes germinadas`[13:15]*dados$sd[13:15],uiw=1.96*dados$`proporção de sementes germinadas`[13:15]*dados$sd[13:15],pch=19,add=TRUE,cex.lab=1.5,slty=1,lwd=.8,col=2,cex=1)
lines(dados$`proporção de sementes germinadas`[13:15],lwd=.8,col=2)
legend(1,0.3,col=c(4,2),lwd=c(2,2),pch=c(19,23),pt.bg=c(2,2),legend=c("Temperatura de germinação à 11ºC","Temperatura de germinação à 21ºC"),bty="n",cex=.5)

plot(dados$`proporção de sementes germinadas`[7:9],axes=FALSE,ylim=c(0.0,1.0),cex.lab=.8,xlab="Nível de temperatura",ylab="Proporção de sementes germinadas", main = "Gráfico de perfil para umidade alta")
axis(2,cex.axis=.7)
axis(1,1:3,c("21ºC","42ºC", "62ºC"),cex.axis=.7)
plotCI(dados$`proporção de sementes germinadas`[7:9],liw=1.96*dados$`proporção de sementes germinadas`[7:9]*dados$sd[7:9],uiw=1.96*dados$`proporção de sementes germinadas`[7:9]*dados$sd[7:9],pch=19,add=TRUE,cex.lab=1.5,slty=1,lwd=.8,col=4,cex=1)
lines(dados$`proporção de sementes germinadas`[7:9],lwd=.8,col=4)
plotCI(dados$`proporção de sementes germinadas`[16:18],liw=1.96*dados$`proporção de sementes germinadas`[16:18]*dados$sd[16:18],uiw=1.96*dados$`proporção de sementes germinadas`[16:18]*dados$sd[16:18],pch=19,add=TRUE,cex.lab=1.5,slty=1,lwd=.8,col=2,cex=1)
lines(dados$`proporção de sementes germinadas`[16:18],lwd=.8,col=2)
legend(1,0.3,col=c(4,2),lwd=c(2,2),pch=c(19,23),pt.bg=c(2,2),legend=c("Temperatura de germinação à 11ºC","Temperatura de germinação à 21ºC"),bty="n",cex=.5)


```





###3. Análise Inferencial

#### Descrição dos Modelos
```{r sourcing_analysis,echo=FALSE,results='hide'}
source("códigos_p2/model_results.R")
```


Ao considerar o problema posto e a análise descritiva realizada, foram propostos os seguintes modelos 

- Modelo 1

$$
\begin{aligned}
Y_{ijk} &\overset{ind}{\sim} Binomial(100,p_{ik}) \\
ln \left( \frac{p_{ijk}}{1-p_{ijk}} \right) &= \mu + \alpha_i + \beta_j + \gamma_k + (\alpha \beta)_{ij} +(\alpha \gamma)_{ik} + (\beta \gamma)_{jk} + (\alpha \beta \gamma)_{ijk}
\end{aligned}
$$
onde $i=1,2$, $j=1,2,3$, $k=1,2,3$, $\alpha_1 = \beta_3 = \gamma_1 = (\beta \gamma)_{j1} = (\beta \gamma)_{3k} = (\alpha \beta)_{1j} =(\alpha \beta)_{23} = (\alpha \gamma)_{1k}= (\alpha \gamma)_{21} = (\alpha \beta \gamma)_{1kj} = (\alpha \beta \gamma)_{23k} =(\alpha \beta \gamma)_{2j1} = 0$

*observação:* este modelo é saturado (ou seja, a quantidade de parâmetros é igual ao número de observações). Logo, não é possível realizar análise de resíduos e cálculos de desvios.

- Modelo 2

$$
\begin{aligned}
Y_{ijk} &\overset{ind}{\sim} Binomial(100,p_{ik}) \\
ln \left( \frac{p_{ijk}}{1-p_{ijk}} \right) &= \mu + \alpha_i + \beta_j + \gamma_k + (\alpha \beta)_{ij} +(\alpha \gamma)_{ik} + (\beta \gamma)_{jk}
\end{aligned}
$$
onde $i=1,2$, $j=1,2,3$, $k=1,2,3$, $\alpha_1 = \beta_3 = \gamma_1 = (\beta \gamma)_{j1} = (\beta \gamma)_{3k} = (\alpha \beta)_{1j} =(\alpha \beta)_{23} = (\alpha \gamma)_{1k} = (\alpha \gamma)_{21} = 0$.

- Modelo 3

$$
\begin{aligned}
Y_{ijk} &\overset{ind}{\sim} Binomial(100,p_{ik}) \\
ln \left( \frac{p_{ijk}}{1-p_{ijk}} \right) &= \mu + \alpha_i + \beta_j + \gamma_k + (\beta \gamma)_{jk}
\end{aligned}
$$

onde $i=1,2$, $j=1,2,3$, $k=1,2,3$, $\alpha_1 = \beta_3 = \gamma_1 = (\beta \gamma)_{j1} = (\beta \gamma)_{3k} = 0$ e 

Todos os modelos considerados foram ajustados através da metodologia de máxima verossimilhança (veja Paula (2013)). 

#### Avaliação dos Ajustes

##### Modelo 1

Ao observar a tabela \ref{table:model1}, que mostra as características gerais sobre este modelo, pode-se perceber que vários parâmetros não são estatísticamente significantes. Este curioso fato é difícil explicação 

##### Modelo 2

Para a avaliação deste modelo, considere a figura abaixo. Podemos notar que até o ponto 0 do eixo horizontal, todos os pontos estão acima da linha de base (linha tracejada), enquanto que o oposto ocorre após este ponto (ou seja, não existe independência entre os resíduos). Isto pode ser um indicativo de que alguma característica dos dados ainda resta a ser explicada (este argumento é suportado pelo fato de que existem, relativamente, bastante precisão em cada observação). Para isto, pode-se considerar um estudo com outros fatores experimentais. Entretanto, ao considerar que todos os pontos estão dentro do envelope e que seguem a linha de base, não existem indicativos de mal ajuste do modelo.

```{r,fig.align='center',fig.asp=.7,fig.cap="Este gráfico mostra uma comparação entre os quantís do RCD (ver Paula, 2013). Quanto mais pontos estiverem dentro do envelope (linha cheia) e perto da reta pontilhada, mais indicativos temos de um bom ajuste. Note, porém, todos os pontos estão acima da linha de base (linha tracejada). até o ponto 0 do eixo horizontal, enquanto que o oposto ocorre após este ponto."}
envelBinom(sem_binfit_mod2,"logit")
```

Adicionalmente, os gráficos 1,2 e 3 da figura (????????????????????????) indicam que não há pontos discrepantes pois, para os dois primeiros, todos os pontos estão dentro dos limites e para o último, os pontos estão bem próximos da reta referência. Adicionalmente, o gráfico 1 sugere um comportamente aleatório dos resíduos, que nos leva a concluir que existe um comportamento homocedástico do modelo - ponto à favor do bom ajuste. Pelo gráfico 2, observa-se que os valores ajustados para as médias condizem com os valores das proporções estimadas pela tabela dos dados, ou seja, existem de fato proporções que são muito próximas de um e zero (nos extremos do intervalo [0,1]). Nota-se, ainda, pelo gráfico 3 que o preditor linear é razoável, isto é, as covariáveis utilizadas são adequadas para o ajuste, assim como é razoável a função de ligação.



Ao considerar a tabela \ref{table:model2}, pode-se perceber alta significância de vários parâmetros, ao contrário do modelo 1 . Todavia, as interações relativas à Temperatura de Germinação são todas não significativas. Isto é um indicativo de que estes efeitos podem podem não ser estatísticamente nulos. Para verificar esta hipótese, utilizou o teste $H_0$: $C\beta = M$ vs $H_1$: $C\beta \neq M$ para verificar se a hipótese de que $(\alpha \beta )_{21} = (\alpha \beta )_{21} = (\alpha \gamma)_{21} = (\alpha \gamma)_{22} = 0$ (para mais detalhe, ver Azevedo(2017)). O valor-p resultante do teste é `r round(teste1_res,4)`, que indica a não rejeição da hipótese de que todos estes coeficientes são, simultaneamente, nulos. Isto forneceu evidências para uma redução do modelo, que levou ao modelo 3.


##### Modelo 3

Este modelo é derivado, como citado, do modelo 2. Ao observar a figura abaixo, pode-se perceber um comportamento muito similar ao visto no modelo 2, que sugere que alguma característica dos dados ainda resta a ser explicada (devido à não independência dos resíduos). Logo, pode ser benéfico considerar outras condições experimentais, para explicar esta característica.

```{r,fig.align='center',fig.asp=.7,fig.cap="Este gráfico mostra uma comparação entre os quantís do RCD (ver Paula, 2013). Quanto mais pontos estiverem dentro do envelope (linha cheia) e perto da reta pontilhada, mais indicativos temos de um bom ajuste. Note, porém, todos os pontos estão acima da linha de base (linha tracejada), enquanto que o oposto ocorre após este ponto. Perceba, também, que este comportamento é similar ao que foi visto no modelo 2."}
envelBinom(sem_binfit_mod3,"logit")
```

Os gráficos de diagnósticos para o modelo 3 possuem características semelhantes aqueles do modelo 2. Percebe-se para os gráficos 1 e 2, no entanto, que existem valores dos resíduos que estão mais próximos limites inferior e superior. O gráfico 3 representa, assim como para o modelo 2, que a função de ligação utilizada e o preditor linear são razoáveis. No caso do preditor linear, possivelmente, as covariáveis utilizadas não nos indicam a falta de informação.  


##### Seleção dos Modelos Ajustados
A tabela a seguir fornece algumas informações sobre os modelos ajustados.

pode-se considerar um estudo com outros fatores experimentais
\begin{table}[ht]
\centering
\captionof{table}{Critérios de Seleção para os Modelos Ajustados}
\begin{tabular}{rrrrr}
  \hline
  & Desvios & Valor-p & AIC & BIC \\
  modelo 1 & 0 & 0 & 103.10 & 119.13 \\ 
  modelo 2 & 1.65 & 0.80 & 96.76 & 109.22 \\ 
  modelo 3 & 4.43 & 0.82 & 91.53 & 100.44 \\ 
   \hline
\end{tabular} 
\captionof{table}{Nesta tabela, estão relatados os Desvios e seus valores-p associados (de forma que os graus de liberdade são dados pela diferença entre as quantidade de observações e parâmetros ajustados), AIC (Critério de Informação de Akaike), BIC (Critério de Informação Bayesiana) à cada modelo. Pode-se perceber que o terceiro modelo possui os menores critérios de informação. Entretanto, modelo 2 apresenta desvio menor do que o modelo 3. Note, também, que o modelo 1 apresenta desvio nulo, isto deve-se à sua saturação, o que não fornece muita informação. (Para mais detalhes, veja (Paula, 2013))}
\end{table}


Dela, pode-se depreender que de acordo com os critérios de informação, o modelo 3 é superior, pois possui os menores valores. Por outro lado, de acordo com os Desvios, o modelo 2 é superior, pois apresenta menor Desvio. Porém, basear-se somente nos desvios é insuficiente, pois estes valores desconsideram o preditor linear e funçaõ de ligação (para mais detalhes, ver Paula, 2013). Por outro, considerar somente os critérios de informação não é suficiente, mas também desconsidera a função de ligação. 

Adicionalmente, ao utilizar o Teste da Razão de Verossimilhanças para testar $H_0 : (\alpha \beta )_{21} = (\alpha \beta )_{21} = (\alpha \gamma)_{21} = (\alpha \gamma)_{22} = 0$, obtêm-se o valor-p de `r teste2_res`, o que leva à não rejeição da hipótese nula, o que fornece suporte ao resultado do teste citado ao final da análise do modelo 3 e nos leva a preferir o modelo 3. Portanto, optou-se por manter o modelo 3, como definitivo.



Para este modelo, com probabilidades 

$$
\begin{aligned}
p_{ijk} &= \frac{\exp{(\mu + \alpha_{i} + \beta_{j} + \gamma_{k} + (\beta \gamma)_{jk}})}{1 + exp(\mu + \alpha_{i} + \beta_{j} + \gamma_{k} + (\beta \gamma)_{jk})},
\end{aligned}
$$
abaixo estão as interpretações dos parâmetros para tal modelo.

- $Y_{ijk}$ : reflete a quantidade de sementes germinadas, após 5 dias, de um total de 100, para a i-ésima temperatura de germinação, o j-ésimo nível de umidade e k-ésima temperatura de umidade.

- $e^{\beta_{1}} = \frac{\left(\frac{p_{111}}{1-p_{111}}\right)}{\left(\frac{p_{131}}{1-p_{131}}\right)}$ é a razão de chances que nos indica o quanto maior ou menor é a proporção de sementes germinadas depois de 5 dias a uma temperatura de germinação de 11ºC ou 21ºC, para umidade baixa em relação a alta.

- $e^{\beta_{2}} = \frac{\left(\frac{p_{121}}{1-p_{121}}\right)}{\left(\frac{p_{131}}{1-p_{131}}\right)}$ é a razão de chances que nos indica o quanto maior ou menor é a proporção de sementes germinadas depois de 5 dias a uma temperatura de germinação de 11ºC ou 21ºC, para umidade média em relação a alta.

- $e^{\gamma_{2}} = \frac{\left(\frac{p_{232}}{1-p_{232}}\right)}{\left(\frac{p_{231}}{1-p_{231}}\right)}$ é a razão de chances que nos indica o quanto maior ou menor é a proporção de sementes germinadas depois de 5 dias a uma temperatura de germinação de 11ºC ou 21ºC, para temperatura de 21ºC em relação à 42ºC.

- $e^{\gamma_{3}} = \frac{\left(\frac{p_{233}}{1-p_{233}}\right)}{\left(\frac{p_{231}}{1-p_{231}}\right)}$ é a razão de chances que nos indica o quanto maior ou menor é a proporção de sementes germinadas depois de 5 dias a uma temperatura de germinação de 11ºC ou 21ºC, para temperatura de 21ºC em relação à 62ºC.

- $e^{\alpha_{2}} = \frac{\left(\frac{p_{213}}{1-p_{213}}\right)}{\left(\frac{p_{113}}{1-p_{113}}\right)}$ é a razão de chances que nos indica o quanto maior ou menor é a proporção de sementes germinadas depois de 5 dias a uma temperatura de germinação de 11ºC ou 21ºC, para temperatura de germinação de 21ºC em relação à 11ºC.

Para este modelo, a figura acima mostra o resultado da análise preditiva. Pode-se perceber que o modelo fornece um resultado satisfatório, pois o intervalo de 95% confiança contempla todos os valores observados.

```{r ,fig.align='center',fig.cap= "Gráfico da análise preditiva. O eixo horizontal deste gráfico representa as observações (casela), enquanto que o eixo vertical representa a proporção de sementes germinadas. Os pontos azuis representam as estimativas pontuais preditas pelo modelo, com seus respectivos intervalos de 95 porcento de confiança. Além disso, o círculo vazio representa a proporção observada nos dados. Note que todos os valores observados estão conditos nos intervalos.",fig.asp=.7}

plot(sem$prop.germ,axes=FALSE,ylim=c(0.0,1.0),cex.lab=1,xlab="Número de valores preditos",ylab="Proporção de sementes germinadas",cex.lab=.7)
axis(2,seq(0,1,by=.1),cex.axis=.5)
axis(1,1:18,c(1:18),cex.axis=.6)
plotCI(pred$fit,liw=1.96*pred$se.fit,uiw=1.96*pred$se.fit,pch=19,add=TRUE,cex.lab=1,slty=1,lwd=.5,col=4,cex=.8)
```

Por fim, sob este modelo, a melhor combinação de fatores experimentais é dada por baixa temperatura de umidade, temperatura de germinação de 11ºC e temperatura de umidade de 21ºC.


###4. Conclusões

1. descritiva
    - a quantidade de 100 aparanetemente é perquena p/ ver se o efeito da temperatura de germinacao é alto
    - ao aumentar nivel de umidade, temperatura de germinacao e umidade, pior fica a cosia
2. inferencial
    - nao sabemos explicar pq o modelo saturado apresenta aqueles valores-p
    - o envelope mostra um efeito nao capturado pelo modelo com tais variaveis (dependencia nos residuos)
    - modelo preferido é o 3
    - as interacoes tem impacto mt alto
    - a analise preditiva mostra que o modelo é razoavel
    - 

<<<<<<< HEAD





### Anexos
 
=======
### Bibliografia

1. Azevedo, C. L. N. (2017). Notas de aula sobre análise de dados discretos, (http://www.ime.unicamp.br/~cnaber/Material_ADD_1S_2017.htm)

2. Paula, G. A. (2013). Modelos de regressão com apoio computacional, versão pré-eliminar, (http://www.ime.usp.br/~giapaula/texto_2013.pdf)
>>>>>>> 4db1096e028423c6070e6d7dc66c00465bd95cc4

### Anexos
##### Tabelas com estimativas pontuais e intervalares, erros padrão e valores-p.
As tabelas a seguir são referentes aos modelos 1,2 e 3, respectivamente

\begin{table}[ht]
\label{table:model1}
\centering
\captionof{table}{Tabela Resumo para Modelo 1}
\begin{tabular}{rrrrrrr}
 & Estimativa & Erro Padrão & 2.5 \% & 97.5 \% & Estatística Z & Valor-p \\ 

  $\mu$  & 2.442 & 0.369 & 1.720 & 3.165 & 6.626 & 0.000 \\ 
  $\beta_1$ & 1.450 & 0.804 & -0.126 & 3.025 & 1.803 & 0.071 \\ 
  $\beta_2$ & 0.309 & 0.560 & -0.788 & 1.406 & 0.552 & 0.581 \\ 
  $\gamma_1$ & -2.806 & 0.421 & -3.631 & -1.981 & -6.666 & 0.000 \\ 
  $\gamma_2$ & -7.037 & 1.071 & -9.136 & -4.939 & -6.574 & 0.000 \\ 
  $\alpha_2$ & -0.129 & 0.508 & -1.124 & 0.867 & -0.253 & 0.800 \\ 
  $(\beta \gamma)_{11}$ & 2.092 & 0.974 & 0.184 & 4.001 & 2.149 & 0.032 \\ 
  $(\beta \gamma)_{21}$ & 1.380 & 0.644 & 0.117 & 2.642 & 2.142 & 0.032 \\ 
  $(\beta \gamma)_{12}$ & 3.635 & 1.303 & 1.081 & 6.190 & 2.789 & 0.005 \\ 
  $(\beta \gamma)_{22}$ & 0.810 & 1.291 & -1.721 & 3.340 & 0.627 & 0.530 \\ 
  $(\alpha \beta )_{21}$& -1.012 & 0.972 & -2.917 & 0.894 & -1.040 & 0.298 \\ 
  $(\alpha \beta)_{22}$& 0.129 & 0.783 & -1.405 & 1.663 & 0.165 & 0.869 \\ 
  $(\alpha \gamma)_{21}$& -0.355 & 0.589 & -1.509 & 0.800 & -0.602 & 0.547 \\ 
  $(\alpha \gamma)_{22}$& 0.129 & 1.509 & -2.830 & 3.087 & 0.085 & 0.932 \\ 
  $(\alpha \beta \gamma)_{211}$& 0.903 & 1.204 & -1.455 & 3.262 & 0.751 & 0.453 \\ 
  $(\alpha \beta \gamma)_{221}$ & -0.075 & 0.900 & -1.839 & 1.690 & -0.083 & 0.934 \\ 
  $(\alpha \beta \gamma)_{212}$& 1.141 & 1.747 & -2.283 & 4.565 & 0.653 & 0.514 \\ 
  $(\alpha \beta \gamma)_{222}$& -0.544 & 1.867 & -4.204 & 3.115 & -0.292 & 0.771 \\ 
   \hline
\end{tabular}
\end{table}

\begin{table}[ht]
\label{table:model2}
\centering
\captionof{table}{Tabela Resumo para Modelo 2}
\begin{tabular}{rrrrrrr}
 & Estimativa & Erro Padrão & 2.5 \% & 97.5 \% & Estatística Z & Valor-p \\

  $\mu$ & 2.506 & 0.334 & 1.852 & 3.161 & 7.508 & 0.000 \\
  $\beta_1$ & 0.926 & 0.526 & -0.105 & 1.957 & 1.759 & 0.079 \\
  $\beta_2$ & 0.371 & 0.443 & -0.496 & 1.239 & 0.839 & 0.402 \\
  $\gamma_1$ & -2.884 & 0.365 & -3.599 & -2.169 & -7.907 & 0.000 \\
  $\gamma_2$ & -7.239 & 0.811 & -8.829 & -5.650 & -8.929 & 0.000 \\
  $\alpha_1$ & -0.247 & 0.394 & -1.019 & 0.524 & -0.628 & 0.530 \\
  $(\beta \gamma)_{11}$ & 2.678 & 0.562 & 1.576 & 3.779 & 4.765 & 0.000 \\
  $(\beta \gamma)_{21}$ & 1.341 & 0.450 & 0.458 & 2.223 & 2.978 & 0.003 \\
  $(\beta \gamma)_{12}$ & 4.338 & 0.850 & 2.672 & 6.003 & 5.103 & 0.000 \\
  $(\beta \gamma)_{22}$ & 0.556 & 0.929 & -1.265 & 2.377 & 0.599 & 0.549 \\
  $(\alpha \beta )_{21}$ & -0.212 & 0.486 & -1.165 & 0.741 & -0.436 & 0.662 \\
  $(\alpha \beta )_{22}$ & 0.008 & 0.375 & -0.728 & 0.744 & 0.021 & 0.983 \\
  $(\alpha \gamma)_{21}$& -0.207 & 0.406 & -1.002 & 0.589 & -0.509 & 0.611 \\
  $(\alpha \gamma)_{22}$& 0.507 & 0.530 & -0.531 & 1.545 & 0.957 & 0.339 \\
   \hline
\end{tabular}
\end{table}

\begin{table}[ht]
\label{table:model3}
\centering
\captionof{table}{Tabela Resumo para Modelo 3}
\begin{tabular}{rrrrrrr}
 & Estimativa & Erro Padrão & 2.5 \% & 97.5 \% & Estatística Z & Valor-p \\

  $\mu$ & 2.522 & 0.267 & 1.999 & 3.046 & 9.447 & 0.000 \\
  $\beta_1$ & 0.803 & 0.441 & -0.062 & 1.667 & 1.819 & 0.069 \\
  $\beta_2$ & 0.376 & 0.391 & -0.391 & 1.143 & 0.960 & 0.337 \\
  $\gamma_1$ & -2.984 & 0.294 & -3.560 & -2.408 & -10.149 & 0.000 \\
  $\gamma_2$ & -6.989 & 0.755 & -8.468 & -5.509 & -9.258 & 0.000 \\
  $\alpha_2$ & -0.276 & 0.149 & -0.569 & 0.016 & -1.853 & 0.064 \\
  $(\beta \gamma)_{11}$ & 2.650 & 0.559 & 1.553 & 3.746 & 4.736 & 0.000 \\
  $(\beta \gamma)_{21}$ & 1.328 & 0.449 & 0.447 & 2.208 & 2.955 & 0.003 \\
  $(\beta \gamma)_{12}$ & 4.358 & 0.849 & 2.693 & 6.023 & 5.130 & 0.000 \\
  $(\beta \gamma)_{22}$  & 0.556 & 0.929 & -1.265 & 2.377 & 0.598 & 0.550 \\
   \hline
\end{tabular}
\end{table}

##### Graficos

```{r,fig.align='center',fig.cap="Gráficos para verificação da adequabilidade do ajuste do modelo 2.",fig.asp=.75}
diagBern(sem_binfit_mod2)
```

```{r,fig.align='center',fig.cap="Gráficos para verificação da adequabilidade do ajuste do modelo 3.",fig.asp=.75}
diagBern(sem_binfit_mod3)
```
